【裁判字號】    94,上更(二),174
【裁判日期】    950511
【裁判案由】    擄人勒贖等
【裁判全文】
臺灣高等法院刑事判決             94年度上更(二)字第174號
    上  訴  人  臺灣臺北地方法院檢察署檢察官
    上  訴  人
    即  被  告  劉春輝
    選任辯護人  趙元昊律師
                許瑞榮律師
    上  訴  人
    即  被  告  杜家申
    選任辯護人  陳適庸律師
                許博森律師
    上  訴  人
    即  被  告  涂建華
    選任辯護人  林禮模律師
    上  訴  人
    即  被  告  陳良達
    選任辯護人  丁福慶律師
                陳智勇律師
    上  訴  人
    即  被  告  蘇志誠
    指定辯護人  本院公設辯護人  陳德仁
    被      告  莊文宗
    選任辯護人  許卓敏律師
                邱群傑律師
    被      告  李世璿
    選任辯護人  吳佳育律師
                陳佳瑤律師
    被      告  廖正年
    選任辯護人  胡志彬律師
上列上訴人因被告擄人勒贖等案件，不服臺灣臺北地方法院91年
度重訴字第1號，中華民國91年8月4日第一審判決（ 起訴案號：
臺灣臺北地方法院檢察署90年度偵字第18115號、第19149號、第
20041號、第22012號、第23525號、第24443號、第25671號） ，
提起上訴，經判決後，由最高法院第二次發回更審，本院判決如
下：
    主  文
原判決關於劉春輝、杜家申、涂建華、陳良達、莊文宗、李世璿
部分，及蘇志誠關於公務員藉勢勒索財物部分均撤銷。
劉春輝依據法令從事公務之人員，共同連續藉勢勒索財物，處有
期徒刑拾肆年，褫奪公權拾年。所得財物新台幣拾萬元應予連帶 
追繳，其中新台幣肆萬元應發還被害人李瑞和，新台幣參萬元應
發還被害人連宗訓，其餘新台幣參萬元應予沒收。如全部或一部
無法追繳時，以其財產抵償之。
杜家申依據法令從事公務之人員，共同連續藉勢勒索財物，處有
期徒刑拾年，褫奪公權陸年。所得財物新台幣柒萬元應予連帶追
繳，其中新台幣肆萬元應發還被害人李瑞和，其餘新台幣參萬元
應予沒收。如全部或一部無法追繳時，以其財產抵償之。
蘇志誠與依據法令從事公務之人員，共同連續藉勢勒索財物，處
有期徒刑拾年，褫奪公權陸年。所得財物新台幣拾萬元應予連帶
追繳，其中新台幣肆萬元應發還被害人李瑞和，新台幣參萬元應
發還被害人連宗訓，其餘新台幣參萬元應予沒收。如全部或一部
無法追繳時，以其財產抵償之。
涂建華依據法令從事公務之人員，共同藉勢勒索財物，處有期徒
刑拾貳年，褫奪公權捌年，所得財物新臺幣肆萬元應予連帶追繳
，並發還被害人林家福，如全部或一部無法追繳時，以其財產抵
償之。又依據法令從事公務之人員，對於違背職務之行為，收受
賄賂，處有期徒刑肆年，褫奪公權貳年，所得財物新臺幣壹萬伍
仟元，應予追繳沒收，如全部或一部無法追繳時，應以其財產抵
償之。應執行有期徒刑拾伍年，褫奪公權捌年，所得財物新臺幣
肆萬元，應予連帶追繳，並發還被害人林家福，如全部或一部無
法追繳時，以其財產抵償之；又所得財物新臺幣壹萬伍仟元，應
予追繳沒收，如全部或一部無法追繳時，應以其財產抵償之。
莊文宗依據法令從事公務之人員，共同藉勢勒索財物，處有期徒
刑拾年，褫奪公權陸年，所得財物新臺幣肆萬元應予連帶追繳，
並發還被害人林家福，如全部或一部無法追繳時，以其財產抵償
之。
李世璿對於依據法令從事公務之人員，共同關於違背職務之行為
，交付賄賂，處有期徒刑伍年，褫奪公權參年。
陳良達依據法令從事公務之人員，共同藉勢勒索財物，處有期徒
刑拾貳年，褫奪公權捌年；所得財物新台幣伍萬元，應予追繳，
並發還被害人周學良，如全部或一部無法追繳時，以其財產抵償
之。
其他上訴駁回。
    事  實                                                                
壹、劉春輝、杜家申、蘇志誠部分：
    劉春輝、杜家申均係內政部警政署保安警察第一總隊（下稱
    保一總隊）第二大隊第五中隊隊員，該隊法定任務為拱衛中
    央憲政機關，準備應變及協助地方治安；國營與國、省（市
    ）合營及特定事業機構之安全維護事項；海關安全維護、配
    合查緝巡邏及安全檢查事項；保安警察警力派遣、勤務規劃
    、訓練、督導及與業務有關之刑事、外事事項；其他保安、
    警備、警戒、警衛及秩序維護等事項，負有與保安業務有關
    之刑事犯罪偵防職務；皆為依據法令從事公務之人員。其等
    於民國九十年七月間，結識在「愛買應召站」擔任俗稱「馬
    伕」即負責接送應召女子至各地旅館賣淫工作之蘇志誠（媒
    介女子為性交罪部分，經原審判決確定），因蘇志誠自九十
    年五月間（起訴書誤載為七、八月），負責載送假結婚真賣
    淫之大陸女子毛衛仙（另依證人保護法為不起訴處分，已經
    遣送出境）至台北縣、市各地旅館或飯店賣淫期間，獲悉部
    分不肖員警至大陸賣淫女子出沒之賓館或飯店，假借執行「
    正俗專案」之名，臨檢盤查假藉結婚來台賣淫之大陸女子賣
    淫之職務上方法，使受盤查之來台賣淫大陸女子，畏於警察
    查獲後將遣返大陸而亟欲脫罪，及應召業者恐旗下之大陸女
    子被查獲遣返，將造成重大損失，而不敢妄行報案或聲張之
    弱點，蘇志誠本人因長期載送大陸賣淫女子，得以輕易辨識
    出在賓館或飯店進出之大陸來台賣淫女子，乃與劉春輝、杜
    家申於同年八月初，共同謀議利用警察職務之身分，以藉勢
    勒索之概括犯意，並自九十年八月五日起至同年月二十八日
    止，沿襲前開不肖員警之方式，向不同應召業者勒索得逞後
    ，再釋放所查獲之大陸女子。其詳細經過情形如下：
  (一)九十年八月一日八時起至同年月四日八時止，劉春輝請病假
    ，同年月四日八時以後至六日八時止則為輪休假，杜家申則
    自八月四日十四時起至六日八時止輪休假，劉春輝與蘇志誠
    乃於九十年八月五日下午五時二十分，先至台北縣永和市○
    ○路二二二號詠翔租賃公司，由蘇志誠出名承租車號ＣＵ─
    ６３３６號裕隆ＣＥＦＩＲＯ小客車後，劉春輝再打電話予
    杜家申，由蘇志誠駕駛車載劉春輝至台北縣中和市○○街杜
    家申住家附近搭載杜家申後，三人即前往台北市○○○○○
    路、建國南、北路等大陸賣淫女子經常出沒之「上豪」、「
    儂來」「豪城」、「姿苑」等賓館、飯店外守候，嗣於同日
    晚上十時許，其等在台北市○○○路○段二七五號「豪城飯
    店」外守候時，蘇志誠發現甫完成性交易之顧春梅（另依證
    人保護法為不起訴處分，已經遣送出境）自豪城飯店步出，
    即判斷顧春梅應係假結婚來台真賣淫之大陸女子，遂選定顧
    春梅為目標，由劉春輝、杜家申下車出示警察人員服務證藉
    故盤查，要求顧春梅出示證件，經顧春梅出示大陸旅行證確
    認顧春梅係大陸女子後，以懷疑顧春梅涉嫌賣淫為由，命令
    顧春梅上車，顧春梅因係大陸來台賣淫女子，因懼怕警察，
    即隨劉春輝、杜家申等人上車，顧春梅上車後坐於左後座，
    劉春輝則坐於右後座負責看管顧春梅，因此非法剝奪顧春梅
    之行動自由。迨擄人得逞後，坐於駕駛座旁之杜家申即將顧
    春梅之行動電話關機，並搜查顧春梅之背包，蘇志誠則將車
    子開至台北市大佳河濱公園停車，劉春輝、杜家申即強命顧
    春梅下車並撥打行動電話回所屬「法拉利」應召站，迨電話
    撥通後，杜家申即向「法拉利」應召站負責人李瑞和強勒贖
    款，並稱李瑞和違法經營應召業，如不拿錢出來贖人，則將
    顧春梅移送法辦並遣送回大陸等之事恐嚇李瑞和，致李瑞和
    因此心生畏懼，而與杜家申達成以新台幣（下同）六萬元放
    人之合意，並約定於台北市內湖區某地點取款。劉春輝等三
    人為防萬一，乃由蘇志誠駕所承租之車輛載杜家申至約定之
    內湖區某地點取款，劉春輝則負責看管顧春梅，並與顧春梅
    改搭不詳車號之計程車至中山高速公路內湖交流道某涵洞等
    候，嗣確認蘇志誠與杜家申取得勒贖款項四萬元後（李瑞和
    所交付之另外二萬元係由替「法拉利」應召站出面與杜家申
    、蘇志誠協調交付贖款之不詳姓名年籍之成年男子取得），
    劉春輝始於翌日凌晨一時許，將顧春梅交由「法拉利」應召
    站負責人李瑞和帶回，嗣劉春輝則自行搭計程車至台北市○
    ○區○○路某加油站等候與蘇志誠、杜家申會合，並朋分勒
    索款項四萬元，由蘇志誠分得二萬元，劉春輝、杜家申各分
    一萬元。
  (二)劉春輝、杜家申於同年八月十四日十四時起至同月十七日八
    時止均為輪休假，先由蘇志誠於同年月十五日晚上八時五分
    許，至詠翔租賃公司承租車號ＣＵ─６３３６號裕隆ＣＥＦ
    ＩＲＯ小客車，再與劉春輝、杜家申會合，前往大陸賣淫女
    子經常出沒之賓館或飯店外守候，至同日晚上十一時許，蘇
    志誠見正欲進入豪城飯店之孫曉玲（另由檢察官處分不起訴
    ，已經遣返出境），研判孫曉玲亦係假結婚真賣淫之大陸女
    子，由杜家申趨前出示警察人員證件盤查，以懷疑孫曉玲涉
    嫌賣淫為由，要求孫曉玲進入前開車內協助調查。孫曉玲因
    係大陸來台賣淫女子，害怕具有警察身分之杜家申，即隨杜
    家申進入車內，杜家申並坐於車後座看守孫曉玲，劉春輝則
    坐於前座，控制剝奪孫曉玲之行動自由而擄人得逞後，蘇志
    誠旋將車子開至大佳河濱公園停車後，並持孫曉玲行動電話
    與孫曉玲所屬之「愛買」應召站連繫，假借劉春輝、杜家申
    警察之身分，向孫曉玲所屬之「愛買」應召站不詳姓名綽號
    「財哥」之成年負責人，以其違法引進大陸賣淫女子、經營
    應召業等事由，向「財哥」之人勒索財物，致「財哥」因此
    心生畏懼，害怕孫曉玲因此被移送或遣返而不能繼續賣淫，
    繼而與蘇志誠達成六萬元放人之合意，約定於建國北路、民
    權東路口之第一殯儀館前交款放人。蘇志誠因孫曉玲與其同
    屬「愛買」應召站旗下員工，為免被該應召站之人發現，先
    行下車至建國高架橋下監控，由劉春輝載杜家申與孫曉玲同
    往約定之第一殯儀館，迄翌日凌晨一、二時許，自稱大安分
    局管區（或中山分局長春路派出所）警員（姓名、年籍不詳
    ），代表「愛買」應召站前來交涉，劉春輝與對方互相出示
    警察證件取信後，由「愛買」應召站之代表居間交付三萬元
    予劉春輝（其餘之三萬元由該居間出面協調之員警抽取），
    杜家申於劉春輝取得勒索之款項後，始讓孫曉玲由其所屬之
    「愛買」應召站之人員接回，而劉春輝與杜家申取得勒索款
    項後，即至西門町某不知名之電動玩具店前與蘇志誠會合，
    並朋分勒索所得之款項。
  (三)劉春輝、杜家申另於同年八月二十六日十八時起至同月三十
    日上午八時止為輪休假，蘇志誠則於同年月二十八日下午一
    時十五分許，先至詠翔租賃公司承租車號７Ｋ─７４４６號
    中華ＶＲＩＡＧＥ小客車，並通知劉春輝、杜家申，惟杜家
    申因覺其行為不法，藉故不願繼續共同參與，劉春輝乃請蘇
    志誠另找人充場，蘇志誠便以訛稱協助警察查緝大陸賣淫女
    子為由，邀同不知情之計程車司機穆立明（本院前審判決無
    罪確定）同往，穆立明不知其中蹊蹺，便欣然接受，蘇志誠
    即循上開行為模式，將車開往賓館或飯店等候，於同日晚上
    十時許，在豪城賓館發現甫於豪城飯店完成性交易之趙強（
    另依證人保護法為不起訴處分，已經遣送出境）步出飯店，
    蘇志誠即向劉春輝、穆立明示意該女子為大陸來台賣淫女子
    ，劉春輝、穆立明繼之下車上前表明警察身份並予盤查，經
    趙強出示旅行證後，確認趙強係大陸女子，劉春輝以懷疑趙
    強涉嫌賣淫為由，命令趙強進入車內，趙強因係大陸來台賣
    淫女子，非常懼怕警察，即隨劉春輝等人上車，趙強上車後
    坐於左後座，劉春輝則坐於右前座，不知情的穆立明坐於右
    後座，剝奪趙強之行動自由而擄人得逞。隨後，蘇志誠即將
    車子駛離該地，行進中趙強之行動電話響起，趙強將電話交
    予蘇志誠接聽，蘇志誠旋即將車輛開往大佳河濱公園停車，
    並與劉春輝二人下車，持趙強之行動電話向其所屬應召站之
    負責人連宗訓（由檢察官另案偵辦）勒索錢財，並稱：如不
    拿錢出來贖人，則將趙強遣送回大陸等之事恐嚇連宗訓，致
    連宗訓因此心生畏懼，而與蘇志誠達成以四萬元放人之合意
    ，約定於台北縣汐止市東方科技大樓取款交人，劉春輝、蘇
    志誠返回車內後，告訴穆立明要一併將人蛇集團逮獲，致穆
    立明不疑有他而與劉春輝、蘇志誠再同往台北縣汐止市東方
    科技大樓。迨到達約定地點後，連宗訓自車窗戶丟進車內以
    報紙包紮之東西後（內有款項三萬元），劉春輝一行因發現
    二輛不明車子駛近，即趕快上車，以免發生不測，上車後發
    現趙強已自行脫困離去。勒索所得之三萬元（另外一萬元由
    姓名年籍不詳之成年中間人取得），由蘇志誠與劉春輝朋分
    。
貳、涂建華、莊文宗部分：
    涂建華、莊文宗係台北市政府警察局中山分局圓山派出所勤
    區警員，負有一般刑事案件犯罪偵防任務，另兼負責該所「
    正俗專案」及取締之職，均為依據法令從事公務之人員。涂
    建華於九十年八月十四日晚上九時許，著便服駕駛其所有車
    號ＣＰ─二六六五號自用小客車，至台北市○○街之洗車場
    休息，獲悉台北市○○○路○段五八號之一「儷舍飯店」（
    起訴書誤載為儷舍賓館）七○二號房間，有大陸女子與男客
    從事性交易之情資，明知「儷舍飯店」位於台北市中正區，
    屬中正第一分局仁愛派出所之轄區範圍，並非圓山派出所之
    轄區，擔心其著便服無法令大陸賣淫女子及嫖客懾服及取得
    飯店人員之配合，旋聯繫所內備勤著員警制服配槍之莊文宗
    擅自脫勤溜班，騎警用機車至台北市○○○路、農安街口與
    其會合。會合後，涂建華即向莊文宗說明原委，告知勒索之
    財物如何朋分，莊文宗聞後即應允與涂建華達成藉勢勤索財
    物之犯意聯絡，二人既未依規定向派出所主管或值班台報告
    ，亦未經報請上級核准，擅自跨越轄區，假借臨檢查察妨害
    風化案件之名，共乘涂建華駕駛之自用小客車，沿新生高架
    橋，下金山南路直達「儷舍飯店」，莊文宗原騎乘之警用機
    車則置於會合地附近。同日晚上九時三十四分許到達「儷舍
    飯店」後，為避免櫃台服務人員警覺通報，由著便服之涂建
    華先入內向櫃台服務人員張玉英表示要到七○二號房找朋友
    ，上樓至七○二號房前，先行控制該房間之出入口，待著員
    警制服之莊文宗繼之上樓後，即藉口臨檢之名入房，由莊文
    宗檢視該房內女子即毛衛仙之皮包，佯作調查賣淫事證，並
    令房內不詳姓名年籍之男客離去，因確定毛衛仙係使用旅行
    證之大陸女子無誤後，涂建華、莊文宗乃假借有必要將毛衛
    仙帶回派出所進一步查驗身分真假之職務上方法，佯裝要求
    毛衛仙與其上車回所協助調查，毛衛仙因懾服涂建華、莊文
    宗之警察身分，遂不得不上車協助調查，由莊文宗坐於車後
    座看守毛衛仙，剝奪毛衛仙之行動自由而擄人得逞，等待毛
    衛仙之所屬之應召業者來電。嗣任職於台北市政府警察局中
    正二分局刑事偵查員林家福（係毛衝仙之經紀人，負責替應
    召業者圍事，擔任召業者公關警察，另案通緝中），以其使
    用之0000000000號、0000000000號行
    動電話，多次與毛衛仙使用之0000000000號行動
    電話聯絡，毛衛仙遂先後將行動電話分別交付予莊文宗、涂
    建華接聽，林家福在電話中表明警察身分，涂建華、莊文宗
    二人為達勒索之目的，與林家福約於新生公園見面，以進行
    交付贖款及放人事宜。然脫勤溜班之莊文宗，適因途中接獲
    圓山派出所值班台來電，表示另有勤務正待其本人回所執勤
    ，須即刻返所復勤，其便於新生北路、農安街口下車，騎乘
    其先前停放於該處之警用機車回所。涂建華在莊文宗下車離
    去後，為防止毛衛仙脫逃，乃命其改坐於駕駛座旁，以利繼
    續監管，並於晚上十時三十四分許到達新生公園，向林家福
    勒索六萬元之贖款，林家福因唯恐不依涂建華之要求，涂建
    華將毛衛仙移送偵辦而遭遣返，無法繼續賣淫，甚至擔任應
    召業者公關警察之事遭揭發，而心生畏懼，經與涂建華議價
    ，涂建華復以電話與回所復勤之莊文宗協商，涂建華與林家
    福達成四萬元放人之合意後，林家福即將事先備妥之茶葉罐
    一罐（罐內裝有四萬元之現金贖款）交付涂建華，涂建華於
    取得前開贖款後，始將毛衛仙釋放交予林家福，並告知莊文
    宗已處理完畢。翌（八月十五日）日稍晚，涂建華再趁上班
    時間，在派出所與莊文宗碰面時，將一萬元分予莊文宗。
、涂建華、李世璿部分：
    涂建華、李世璿皆係台北市政府警察局中山分局圓山派出所
    勤區警員，負有一般刑事案件犯罪偵防調查職務，為依據法
    令從事公務之人員。李世璿於轄內結識姓名、年籍不詳綽號
    「小陳」之成年男子（「小陳」使用0000000000
    行動電話，經查係以偽造之林麗娜之國民身分證申領使用）
    ，其明知「小陳」係以媒介男女性交易為常業之應召業者，
    竟未予舉發查辦，反告知所使用之0000000000行
    動電話號碼，俾「小陳」旗下之應召女子遇警盤查或臨檢時
    ，得適時通知渠到場關說、擺平。九十年九月八日凌晨三時
    許，涂建華與同所警員陳俊雄分乘警用機車，共同執行轄內
    巡邏勤務，在台北市○○○路、農安街口附近，發現廖慶治
    駕駛之車牌號碼九Ｌ─０三一號計程車行跡可疑，欲攔車盤
    查；廖慶治自知車內載有前科紀錄之友人林柏松及姓名年籍
    不詳綽號「多多」之大陸女子，恐遭警盤查懷疑其等媒介賣
    淫，加速逃離現場，涂建華與陳俊雄則自後追趕。迨行至林
    森北路、農安街口，因紅燈受阻，涂建華與陳俊雄即示意廖
    慶治停車受檢。三時四十分許，涂建華於攔下該車後，迅即
    電請值班同仁胡智筆以所內電腦端末機查詢，得知廖慶治、
    林柏松二人均有前科紀錄，復由陳俊雄告知盤查之「多多」
    係大陸女子，已懷疑其等乃大陸女子賣淫集團之人。廖慶治
    見狀，為避免遭涂建華、陳俊雄令其等至派出所接受進一步
    調查，即電請友人出面協助。迨三時五十分，於派出所內備
    勤之李世璿，接獲前開綽號「小陳」（使用0000000
    000行動電話）之應召業者來電，央求代為出面向涂建華
    及陳俊雄示惠關說，以求廖慶治等人免於遭警察帶回進一步
    調查及以妨害風化刑案件移送。李世璿即與「小陳」共同基
    於關於公務員違背職務之行為，期約賄賂之犯意聯絡，明知
    「小陳」之要求明顯違法，竟仍於三時五十三分，先以00
    00000000行動電話電告涂建華（00000000
    00），表示「對方是伊朋友，放過他們，伊會馬上趕到現
    場處理」等語後，旋即擅自駕駛該所之警用巡邏車趕至現場
    ，迨知悉受盤查之三人應係從事媒介賣淫等行為後，明知為
    應召站業者關說私縱被盤查之犯罪嫌疑人，係違背法令之舉
    ，仍基於期約賄賂，將涂建華拉至一旁並私下表示：「放他
    們一馬，幫個忙，會向朋友代為爭取福利」等語，而對於正
    在執行犯罪調查職務之公務員，關於違背職務之行為，期約
    賄賂。涂建華受關說期約賄賂，可得知廖慶治等人之犯罪嫌
    疑益形重大，明知職務上更應深入查證，竟違背職務，不予
    追查，反轉向陳俊雄示意：受盤查之人係李世璿之友人，如
    無具體事證，讓其自行離去等語。惟陳俊雄表示要依法執行
    ，不願同流合污，見當時擅自脫勤外出執意違法之李世璿，
    正將綽號「多多」之大陸女子拉至一旁竊竊私語，心生不悅
    ，乃當街與李世璿發生激烈爭執。適巧該派出所主管謝博文
    督勤，正在附近簽巡邏箱，聽聞附近民眾反應有員警當街發
    生激烈口角爭執，即趕至現場瞭解，除不解何以正值備勤之
    李世璿擅自脫勤出現該地外，並向李世璿、陳俊雄探詢原委
    ，因不瞭解涂建華已與李世璿達成違背職務期約賄賂之其中
    曲折，以該所員警當街公然吵架恐將影響派出所警譽，乃即
    向彼等指示：「如查無不法事證即放人」、「有事回派出所
    後再說」等語，陳俊雄因誤以為主管指示已無追查必要，即
    不再表示反對，而讓廖慶治等三人駕車離去，李世璿、涂建
    華即藉此達成違背職務不予追查之目的，翌日，李世璿於涂
    建華服值班勤務時，交予賄賂款一萬五千元與涂建華收受。
    嗣經台灣台北地方法院檢察署檢察官指揮台北市調查處人員
    至圓山派出所搜索約談時，涂建華在偵查中對台北市調查處
    調查員自首而查獲李世璿交付賄賂之犯行。
肆、陳良達部分：
    陳良達與石彧秉（已歿，另為不起訴處分）俱係台北市政府
    警察局中正第二分局廈門街派出所勤區警員，負有一般刑事
    案件犯罪偵防任務，另於九十年八月十三日十五時至二十三
    時負責執行該所之「正俗專案」查處及取締職務（即查處暗
    營性交易勤務），為依據法令從事於公務之人員。其二人假
    借執行「正俗方案」之名，於當日晚上八時許，採取「釣魚
    方式」，透過姓名年籍不詳俗稱「三七仔」之成年皮條客，
    以叫小姐買春為由，誘使應召業者周學良（另案審理中）指
    派由大陸地區福建省寧德地區偷渡來台花名「小莉」（業已
    遣返）之女子，前往不詳之約定應召地點後，其等即出示警
    察人員服務證，假借警察辦案之名義，將花名「小莉」之女
    子，帶上所駕駛車號不詳之ＢＭＷ３１８型灰色轎車內，自
    不詳地點命令「小莉」之女子上車，因「小莉」係大陸來台
    賣淫女子，因懼怕警察，即隨陳良達二人上車，而將「小莉
    」置於其等實力支配下，因此非法剝奪「小莉」大陸女子之
    行動自由。陳良達因曾於八十九年十一月二十三日取締色情
    查獲大陸賣淫女子石玉泉時，郭家宏（原為同分局刑事組小
    隊長，嗣改調同分局警備隊小隊長，綽號「泰山」，經原審
    法院判處有期徒刑十年，上訴本院另案審理中）曾代該女子
    所屬之應召業者出面向其關說，得悉郭家宏與應召業者間關
    係良好，乃與石彧秉頓萌透過郭家宏藉勢向「小莉」所屬應
    召業者勒索財物之意，而共同基於犯意之聯絡及行為之分擔
    ，由陳良達以其所有0000000000號行動電話，向
    郭家宏所屬中正第二分局警備隊查詢當日輪休在家之郭家宏
    行動電話後，於當（八月十三）日晚上十一時二十一分撥打
    0000000000號行動電話與郭家宏連繫，向郭家宏
    表示其於執行「正俗專案」時，查獲一位大陸妹，並將該大
    陸妹之名字及行動電話告知郭家宏，詢問郭家宏是否認識該
    大陸妹之老闆，郭家宏遂起與陳良達、石彧秉達成公務員藉
    勢勒索財物之共同犯意聯絡，由郭家宏出面向其熟識之應召
    業者綽號「小龍」之成年男子查詢，因發現「小莉」並非「
    小龍」旗下之應召女，乃再以電話通知陳良達，請陳良達自
    行向該大陸妹詢問經紀人及自行處理。陳良達經向「小莉」
    查知所屬之應召業者後，又以「小莉」000000000
    0號行動電話與郭家宏連繫，將「小莉」係周學良旗下之女
    子一節告知郭家宏，託由郭家宏出面向周學良勒索五、六萬
    元，郭家宏旋即與周學良連絡，並要周學良找來同為警察之
    人居間協商，周學良因恐不依郭家宏之要求，陳良達將「小
    莉」移送偵辦而遭遣返，無法繼續賣淫，甚或應召站遭循線
    偵破而心生畏懼，而請當時任職於南港分局刑事組之偵查員
    潘明崇（另案經本院九十二年度上更(一)字第四二五號判決，
    處有期徒刑八年，未確定）與郭家宏連繫，潘明崇即於電話
    中向郭家宏表示，該名「小莉」為他朋友旗下，請郭家宏手
    下留情，經郭家宏轉達予陳良達後，陳良達仍堅持「小莉」
    係剛來不久之「新貨」，堅持要索取五、六萬元，郭家宏將
    陳良達之意思轉達予潘明崇，表示堅持要索價六萬元，嗣雙
    方便達成以六萬元放人之合議，而約定於台北市○○路、漢
    口街之橡木桶紅酒專賣店前交款。潘明崇約於翌（十四）日
    凌晨零時五分左右，到達約定地點將六萬元交付郭家宏後，
    郭家宏即以0000000000號行動電話撥打「小莉」
    之行動電話，與陳良達連絡，並與其等約定於台北市○○路
    、成都路口之麥當勞店前交付勒索所得款項。嗣郭家宏於到
    達約定地點後，陳良達下車與郭家宏接洽，石彧秉則坐於車
    內右後座看管大陸女子「小莉」，俟郭家宏依陳良達所示，
    將扣除一萬元之中間費用所剩餘五萬元交付陳良達後，陳良
    達始將「小莉」帶下車交付予郭家宏，郭家宏再以電話通知
    潘明崇至麥當勞店前接走「小莉」，前後非法剝奪「小莉」
    行動自由約一小時。嗣因郭家宏、潘明崇相繼因擄妓勒贖案
    經查獲而遭羈押禁見，陳良達亦為該分局督察人員約談，石
    彧秉因恐東窗事發，於九十年十一月十九日在其任職之廈門
    街派出所內舉槍自戕身亡，郭家宏獲悉石彧秉自戕後，始於
    台北市政府警察局督察室人員借提訊問時，供出上情。
    理  由
壹、劉春輝、杜家申、蘇志誠部分：
一、訊據上訴人即被告劉春輝、杜家申、蘇志誠（下稱被告劉春
    輝等三人）固不否認利用被告劉春輝、杜家申休假或病假、
    外宿假等機會，以執行「正俗專案」取締賣淫之名義，將大
    陸女子顧春梅、孫曉玲、趙強（趙強部分，被告杜家申未參
    與）等人帶上蘇志誠所承租之轎車等情，惟均矢口否認有何
    藉勢勒索財物犯行。劉春輝辯稱：九十年八月初因住院開刀
    ，不可能於同年月五日參與查獲顧春梅而藉勢勒索財物犯行
    ；其並無勒索財物，亦無拿到任何款項；杜家申辯稱：係為
    辦案爭績效以轉調其他單位，而進行查處，為辦案目的請大
    陸女子上車，未與應召業者聯絡、見面，亦未收取應召業者
    任何金錢云云；蘇志誠辯稱：劉春輝、杜家申悉知我是應召
    站「馬伕」，以妨害風化罪嫌移送偵辦，脅迫我幫警察辦案
    為由，以爭取績效，當初是協助警察辦案，不知藉勢勒索之
    事，亦未分到款項云云。
二、惟查：
  (一)被告劉春輝、杜家申、蘇志誠於九十年八月初共謀，假借劉
    春輝、杜家申之警察身分，以執行「正俗專案」臨檢盤查賣
    淫為由，將來台賣淫之大陸女子帶走，剝奪其行動自由後，
    再向大陸女子所屬應召站負責人勒索款項後放人，大陸女子
    賣淫線索則由蘇志誠提供，其等以租車方式犯案目的在勒索
    財物，不是在辦案等情，業據被告杜家申於偵查及原審坦承
    不諱（見偵字第一八一一五號卷第九頁、第一七九頁、第一
    八三頁反面、第一八四頁、原審卷 (一)第四十四頁）， 核
    與被告劉春輝於警詢中自白：我於六、七年前認識「吳姓」
    友人，曾向我提及只要配合一下，從賓館出來賣淫的大陸女
    子，稍微簡單之盤查一下，然後請他上車，剩下的動作他們
    會處理，有一次剛好在提的時候，蘇志誠也在場，他就說這
    個方法可行，讓他也加入，並說他表面上是司機，實際上是
    馬伕，於是在他們的鼓吹之下，我有點心動等情；及在偵查
    中所供承：我與蘇志誠、杜家申共同綁架大陸來台賣淫之女
    子是蘇志誠提議，目的是要綁架勒贖，不是辦案等語（見同
    上偵查卷第二十頁、第一六五頁反面、第一六六頁反面、第
    二○九頁至第二一二頁）大致相符。另被告等人先後擄獲顧
    春梅等大陸應召女，但竟未將任何一人依照法定程序移送法
    辦，被告劉春輝、杜家申均自承於事先未向所屬單位長官報
    備，事後未將承辦結果報告所屬長官，俱未向所屬單位申請
    車輛使用，不惜自費租用民間車輛為之，而未向單位申報相
    關租車費用，卻未申報公差或公假竟使用個人之病假、輪休
    假、外宿假等方式為之等情，在在與常情有違。由此，足見
    被告劉春輝、杜家申、蘇志誠確曾於九十年八月初謀議以前
    開方式組成以針對大陸賣淫女子進行擄人，再向應召業者勒
    索為目的之犯罪團體至明。被告劉春輝、杜家申辯稱係為爭
    取績效轉調其他單位云云，被告蘇志誠辯稱係配合劉春輝、
    杜家申辦案云云，均無可採。
  (二)右揭犯罪事實壹、(一)（即被害人顧春梅）部分，除犯罪時間
    及是否分得贖款等情節外，業據被告杜家申於偵查及原審法
    院調查初訊時供承不諱（見原審卷(一)第四四頁），其於原審
    法院複訊時亦承稱：我們確實有抓到顧春梅，．．．我們是
    在經過詢問，請對方拿出身分證明，且問他時間這麼晚了，
    為何從賓館出來，對方的回答都是找朋友、找老公，我們說
    你老公不可能在賓館，大陸妹後來才承認賣淫，所以我把他
    帶上車等語（見原審卷 (一)第二二０頁）。 被告劉春輝於
    偵查中亦供稱：是蘇志誠提出來，目的是要綁架勒贖，杜家
    申有參與顧春梅的那一件……顧春梅那一次有拿到錢是四萬
    元，由蘇志誠收的，事後我分得一萬元，杜家申也拿一萬元
    ，蘇志誠拿二萬元等語（見九十年度偵字第一八一一五號偵
    查卷第一六五頁反面至第一六六頁正面）；於台北市調查處
    供承：我印象中確有在台北市○○○路豪城賓館附近，以警
    察盤查名義帶走顧春梅，並向其之應召站索取款項後，在某
    涵洞旁釋放，時間是九十年八月十九日而非九十年八月五日
    等語（見九十年度偵字第一八一一五號偵查卷第二八九頁反
    面、第二九○頁）。另被告蘇志誠於偵查、原審調查、審理
    及本院前審調查時，亦一再肯定有盤查帶走顧春梅一事，且
    杜家申、劉春輝確實均有參與，並將伊與劉春輝先至中和詠
    翔租車行，由伊出名租車後，再與杜家申會合，三人一同前
    往旅館前擄走顧春梅，並將車開至大佳河濱公園，劉春輝、
    杜家申二人將大陸女子帶下車，對方打電話過來要約見面，
    劉春輝與大陸女子搭計程車離去，伊開車至內湖交流道涵洞
    地方，杜家申坐在駕駛座，並下車跟對方接觸，嗣後到東湖
    康寧路加油站接劉春輝等情供述甚詳（見上開偵查卷第二十
    四頁、第二六八、二六九頁；原審卷(一)第四十五、四十六頁
    、第二二０頁、原審卷(八)第六十九頁，及本院前審卷(一)第二
    二九頁、本院前審卷(三)第一七三頁）。經核與證人顧春梅於
    警詢及偵查時證稱九十年八月五日晚上，在復興南路捷運站
    附近，被告劉春輝、杜家申二人自車號ＣＵ—六三三六號自
    小客車下車，並出示警察證件命其上車，當時行動自由有受
    到限制，不是自願上車，因為他們出示證件才不得不上車，
    車上駕駛則為被告蘇志誠，並將其載至偏僻地方要其打電話
    聯絡老公，是被告杜家申與其老公講電話等情（見上開偵查
    卷第三十二頁背面、第三十三頁、第一二０頁背面至第一二
    一頁背面）；及於原審稱證：九十年八月五日晚上十點左右
    ，我在復興南路捷運站附近的豪城飯店門口接完客人準備回
    家之際，被二個警察攔下來，警察出示證件叫我上車，上車
    後警察要我拿出證件，警察就把我的電話關機，並搜查我的
    背包，問我名字及來台時間……，之後將我載到一空地，兩
    個警察和我一起下車，警察就拿我之電話，要我撥公司號碼
    ，由警察講話，講完後警察要我上車，載我到一個隧道口，
    等了約半小時，公司的李大哥來接我，警察讓我下車，我上
    車後李大哥有告訴我，他們向公司勒索了六萬元，我後來才
    知道是五萬元，我負責三萬元。我不知道在那裡付贖金，我
    只知道我跟劉春輝在隧道口附近，等候公司的人來接我，因
    為警察在空地上與公司聯絡後，司機跟其中另外一個警察開
    車走了，我跟劉春輝是搭計程車去隧道口，我當時打電話給
    公司的李大哥謊稱是我的老公，九十一年偵字第一八一一五
    號卷第一二一頁我所稱的老公就是法拉利公司的李大哥云云
    （見原審卷(一)第一七一、一七二、一七四頁）。證人陳福昇
    於警訊中證述：九十年八月五日晚上曾開車至內湖高速公路
    涵洞，有見到一輛車號ＣＵ—六三三六號黑色小客車駛近，
    一名男子即被告杜家申下車將六萬元取走後上車離去等語（
    見偵字第二二０一二號偵查卷第八、九頁）；及證人即詠翔
    租車行負責人侯松騰所證蘇志誠有於九十年八月五日至其車
    行租車號ＣＵ—六三三六號小客車等情（見偵字第一八一一
    五號偵查卷第五七頁）大致相符。至被告劉春輝、杜家申前
    述自白雖均稱擄走顧春梅之犯行時間，應非九十年八月五日
    ，然被告劉春輝等三人係在九十年八月五日擄走顧春梅，除
    經被告蘇志誠於原審及本院前審供承外，亦據被害人顧春梅
    及證人陳福昇證實如上，衡以被害人顧春梅及交付贖款之陳
    福昇對於被害時間應能記憶清晰，而被告劉春輝等三人組成
    擄人勒贖集團後，短時間內即為前揭數件犯行，記憶難免混
    淆模糊，故應認被告劉春輝等三人擄走顧春梅之犯行時間為
    九十年八月五日無誤。此外，復有保一總隊第二大隊第五中
    隊八月份杜家申、劉春輝在隊服勤一覽表（下稱「杜家申、
    劉春輝在隊服勤一覽表」）一紙、機動中隊預定輪休表二紙
    、九十年八月一日至八月三十一日勤務分配表計三十一紙附
    卷（見台北市調查處保一總隊劉春輝等涉嫌貪瀆案卷宗，下
    稱「市調處劉春輝卷宗」第二七八至三○九頁），及小客車
    租用約定書影本一紙在卷可憑（見九十年度偵字第一八一一
    五號卷第七十六頁）。
  (三)被告劉春輝雖辯稱九十年八月初曾住院開刀，不可能帶病犯
    案云云。惟被告劉春輝於九十年八月二日因雙手多汗症住院
    手術，於九十年八月三日出院，並於九十年八月七日、八月
    十日、八月十四日回門診追蹤治療，有台北市萬芳醫院九十
    一年四月十八日萬院醫字第九一三九八號函附卷可參（見原
    審卷(四)第一三二頁），則被告劉春輝雖因雙手多汗手術住院
    ，但於翌日即八月三日旋即出院，並非重大疾病，對於其行
    動亦無影響，徵以其亦自承曾陪同被告蘇志誠前去詠翔租賃
    公司承租車輛屬實，已如前述，則其以此辯稱九十年八月五
    日在家休養，不可能參與擄走顧春梅之犯行云云，並無可採
    。
  (四)被告劉春輝辯護意旨雖稱證人顧春梅關於被告劉春輝等勒取
    贖款之證詞，純屬事後聽應召站業者講述之傳聞證據，應再
    傳訊顧春梅及警詢中對被告為不利證述之陳福昇到庭，且被
    告等如有擄人勒贖之意圖，何需在顧春梅上車之際即將顧春
    梅之行動電話關機云云。然查：陳福昇在偵查中經警詢問時
    既已就九十年八月五日曾至內湖高速公路涵洞，將贖款交付
    由車號ＣＵ—六三三六號小客車下車之被告杜家申等情證述
    明確，核與被告劉春輝偵查中自白擄走顧春梅這件有取得贖
    款，及被告蘇志誠自白其開租來之車號ＣＵ—六三三六號小
    客車到內湖交流道涵洞，由杜家申下車跟對方接觸等情相符
    。而證人顧春梅有關被告劉春輝、杜家申、蘇志誠三人有向
    應召業者勒取贖款之情節，係事後聽聞應召業者李瑞和（即
    李大哥）所述得知，雖經顧春梅於原審調查時陳明在卷（見
    原審卷(四)第二五頁），此證言對被告劉春輝等三人有否向應
    召業者勒取贖款之事實，固屬傳聞證據，難逕以為被告犯罪
    之直接證明，但顧春梅之上開證述，仍得證明應召業者李瑞
    和曾向顧春梅表示有付出贖款以交換顧春梅獲釋之情節，且
    此等間接事實，徵諸證人陳福昇所證被告等確實有勒索取贖
    之行為，及被告劉春輝偵查中之自白亦屬符節，被告劉春輝
    、杜家申、蘇志誠擄走顧春梅後，有向應召業者勒索贖款，
    並至取贖後始釋放顧春梅等犯罪事實仍徵明確，不因顧春梅
    所證該節乃傳聞證據有所影響。證人顧春梅既將如何得悉被
    告向應召業者勒取贖款之情，在原審中陳明，核即無再予傳
    訊之必要，況證人顧春梅已於九十一年四月九日出境，業經
    原審於九十一年十一月二十五日以電話向內政部警政署入出
    境管理局查詢屬實，製有電話查詢登記表在卷（見原審卷(二)
    第八十八頁），再行傳訊證人顧春梅，亦有事實上之困難。
    再被告杜家申在顧春梅上車後固將顧春梅之行動電話關機，
    然其等將顧春梅載至大佳河濱公園後，即由劉春輝與杜家申
    下車，要求顧春梅以行動電話與所屬應召站聯絡，亦據證人
    顧春梅證述在卷如前，則被告劉春輝、杜家申行為已足達到
    與應召業者聯繫勒索之目的，且其等係待小客車行至空曠之
    河濱公園，始開機聯繫之情，則被告杜家申事前先將行動電
    話關機，或因恐顧春梅在賣淫之飯店附近甫上車即向應召站
    業者聯繫求援，有遭飯店外等候馬伕循線阻撓之危險，始先
    斷絕顧春梅之行動電話聯繫，迨至安全地點方進行勒贖事宜
    ，自不因被告杜家申在顧春梅上車之際將行動電話關機之舉
    ，即可謂其等並無藉勢勒索財物之目的。被告劉春輝辯護人
    所辯各節，均不足採。
  (五)被告杜家申雖辯稱九十年八月五日當天其在隊上服勤，並未
    參與綁架顧春梅之犯行，證人顧春梅在原審也曾作證指出被
    告杜家申未參與犯行云云。然查：
  卷附之機動中隊預定輪休表顯示，被告杜家申、劉春輝二人
    在九十年八月四日、五日（星期六、日），屬預定輪休之日
    （見市調處卷宗第二八０頁）；而被告杜家申自九十年八月
    四日十四時起至同月六日八時為輪休人員，有杜家申、劉春
    輝在隊服勤一覽表在卷可按（見市調處卷宗第二七八頁），
    另參酌存卷之保一總隊第二大隊第五中隊八月五日勤務分配
    表（見市調處卷第三０八頁），其內「輪休」人員一欄亦載
    明，被告杜家申（代號２３）在當日輪休人員之列，且該日
    「備勤人員」欄內更查無被告杜家申之備勤代號，與被告杜
    家申辯稱之情均有不符。對此，被告杜家申再辯稱在隊服勤
    表等之記載有誤，與實際情形有一日之出入，此由八月一日
    勤務分配表上記載劉春輝是備勤，但事實上劉春輝當日開刀
    請病假，即可得知勤務分配表的上半部屬前一日，下半部才
    屬當日，由此往前推算，其實際上輪休至八月五日早上八時
    即已收假，應未參與犯行云云；證人即同屬保一總隊第二大
    隊第五中隊隊員之胡文忠亦附和其詞，證稱：印象中勤務分
    配表之日期自九十年七月一日起至同年十二月三十一日止，
    好像有和實際日期相差一天之情形等語（見本院前審卷(二)第
    一八九、一九０頁）。惟查：卷存之保一總隊第二大隊第五
    中隊八月份每日勤務分配表上備勤人員欄之登記起迄時間，
    雖均顯示由某日八時起登記至次日八時止，其間橫跨二個日
    曆日，然該表所載某日勤務分配情形，並無與實際日期相差
    一日之情形，均是由當日早上八時起算至翌日八時，按照勤
    務表之記載，被告杜家申自八月五日上午八時至八月六日早
    上八時均屬輪休等情，業經證人即負責製作該單位勤務分配
    表之當時該中隊副中隊長之朱義輝到庭證述明確（見本院前
    審卷(二)第一八八至一九０頁）。申言之，勤務分配表內備勤
    人員欄登記時間八時起至二十四時之前半部分，屬表載日期
    當日早上八時至夜間二十四時，後半部份由二十四時起至次
    日八時止，則屬表載日期之翌日凌晨零時至八時。至於八月
    一日出現被告劉春輝請病假，勤務分配表上備勤人員欄卻將
    被告劉春輝之代號（８１號）載入備勤人員的矛盾，則經證
    人朱義輝進一步闡釋稱：此乃因勤務分配表均為前一天由值
    日小隊長排定，沒有辦法預見表載日期當天之出勤情形，倘
    嗣後隊員當天臨時生病請假，才讓隊員請假，八月一日勤務
    分配表可能是值日小隊長未把勤務表更改過來，才發生矛盾
    情形，另八月一日勤務分配表病假欄附記８１號（被告劉春
    輝之代號）請病假，是值日小隊長當天填寫上去等情（見本
    院上訴審卷(二)第一八八、一九０至一九二頁），核與保一總
    隊九十二年一月二十七日保警字第０九二二０００四七二號
    函說明：「經查本總隊各中隊之『勤務表』均依警察勤務條
    例第十七、十八條規定，按日排定執行之，且通常於前一日
    先行製作完成，再公布由中隊員警遵循服勤。」之旨亦相符
    （見本院上訴審卷(二)第二三七頁）。本院再將證人朱義輝與
    被告杜家申關於勤務分配表所述不符之處，質之被告劉春輝
    亦供承證人朱義輝所言始屬無誤（見本院上訴審卷(二)第二二
    ０頁）。衡情，因勤務分配表影響該單位人員勤務之進行至
    深且鉅，茍該勤務分配表上所記載之日期偶有錯誤，當會立
    即被發現而即時更正，斷不可能如同被告杜家申及證人胡文
    忠所言之勤務分配表上之日期長期與實際日期誤差一日之情
    形發生。本院前審依被告杜家申之請求，另傳訊另一中隊隊
    員廖舜隆，廖舜隆仍證稱按八月五日勤務分配表之記載，杜
    家申九十年八月五日十八時以後確屬輪休假之狀態，至於勤
    務表記載時間是否與實際時間有誤差，則因勤務分配表跨越
    二天，基準點不同所致等語（見本院上訴審卷(三)第六四頁）
    。綜上所述，保一總隊第二大隊第五中隊八月份各日之勤務
    分配表起算時點，應係由表載日期當日起算無誤，則依九十
    年八月五日勤務分配表記載，被告杜家申在該日至翌日（八
    月六日）早上八時止，應屬輪休人員無誤。況被告杜家申確
    實有參與擄走顧春梅之犯行，亦經被告劉春輝及蘇志誠自白
    及證人陳福昇迭次證述如前，互核一致。被告杜家申至本院
    上訴審始改稱九十年八月五日其在隊上服勤，並未參與綁架
    顧春梅犯行，該日之勤務分配表記載有誤云云，實無可採。
    至證人胡文忠所證印象中勤務分配表好像有和實際日期相差
    一天之情，諒係因勤務分配表跨越二天，而誤認以分配表表
    中翌日零時為基準點所致，尚不足以其片面毫無任何根據之
    詞，遽為被告杜家申有利之認定。
  證人顧春梅於原審九十一年一月十五日及同年三月六日調查
    時，雖改稱被告杜家申並非當日參與擄人犯行之人，在刑事
    警察局警詢時所述係因警員告知被告劉春輝、蘇志誠都有供
    出被告杜家申才指認云云。然查：證人顧春梅非僅於警詢時
    始指認被告杜家申有參與擄人犯行，其在偵查中檢察官命被
    告劉春輝、杜家申、蘇志誠、穆立明在庭讓其指認而訊問時
    ，亦證稱被告杜家申有與劉春輝分別出示警察證件並命其上
    車，被告杜家申並持其行動電話與其老公聯絡等情（見偵字
    第一八一一五號偵查卷第一二０頁背面），若證人顧春梅真
    無法確認被告杜家申有無犯案，何以在偵查中被告杜家申在
    場，檢察官又未為誘導指認之情形下，復為相同之指述？又
    衡以顧春梅在警詢、偵查中之證詞，距事實發生之時較近，
    記憶當更為清晰，且較少權衡利害得失或受他人干預，事後
    在原審中再行指認犯案之人記憶已漸模糊，乃人之常情，再
    查無其他事證證明顧春梅警詢或偵查中之證言有何虛偽不實
    之情事，復參諸被告劉春輝、蘇志誠、證人陳福昇迭次均陳
    稱被告杜家申確有參與顧春梅之擄人犯行各節情事，自難因
    證人顧春梅在原審改易其證詞，即執為對被告杜家申為有利
    之認定。
  (六)右揭犯罪事實壹、(二)（即被害人孫曉玲）部分，業據被告杜
    家申於偵查及原審調查、審理時自白不諱（見偵字第一八一
    一五號偵查卷第一七九頁、一八０頁、一八三頁背面、第三
    二二頁背面、第四五一頁；原審卷(一)第四十三、四十四頁；
    原審卷(八)第五十四、五十五頁），被告劉春輝於偵訊時亦供
    承擄人綁架大陸賣淫女子目的就是要勒贖，八月十五日有與
    被告杜家申、蘇志誠在豪城賓館以臨檢為名，查獲一名大陸
    女子涉嫌從事色情交易，向該女子應召站業者聯絡勒贖後，
    約在台北市第一殯儀館附近路旁取贖放人，由一大安分局（
    或中山分局長春派出所）警員駕駛韓國現代車廠的汽車前來
    接洽，渠與該警員有相互出示警察證件，該警員交付贖款三
    萬元後，即將該大陸女子帶走，嗣後渠與杜家申至西門町電
    玩店與蘇志誠會合後，三人各分得一萬元等情（見上開偵查
    卷第一六六頁背面、第二二六頁背面、二二七頁、第二九０
    頁），被告劉春輝復供稱九十年八月十五日晚上在台北市○
    ○○路豪城飯店側門附近擄走的大陸女子就是孫曉玲，孫曉
    玲證稱經付贖款六萬元始獲釋，與我所述三萬元贖款不符，
    係因應召站所付出之贖金與我收到之贖金必有差額，該差額
    是被出面交涉的員警賺取的佣金等情（同上偵查卷第三二○
    頁背面）。而被告蘇志誠偵查中也供稱八月中旬某日，與劉
    春輝、杜家申在某賓館門口外臨檢某大陸女子，後將車子駛
    往第一殯儀館門口，劉春輝要伊下車在建國高架橋下等候，
    有男子駕駛韓國車到現場，與劉春輝交涉，我有看見雙方互
    相出示證件表明身分等語（見偵查卷第一四五頁背面、第一
    六一頁背面），並於原審調查時再詳陳與被告劉春輝、杜家
    申在豪城飯店盤查孫曉玲，至第一殯儀館交涉放人時，我未
    在場交涉，僅在附近等候，嗣因見大陸女子經紀人係伊公司
    之人，有至現場交涉，怕被發現我吃裡扒外，就先攔計程車
    離開，後與劉春輝、杜家申再約在西門町遊樂場會合之事實
    （見原審卷(一)第四六、四七頁）。核與證人孫曉玲於台北市
    調查處證稱：在潘明崇勒索我後約二、三天，我前往豪城賓
    館接客，馬伕在賓館附近即放我下車，我預定從豪城賓館側
    門進去，第一次去一直找不到側門，在賓館巷內來回走動，
    突遭一身形較瘦男子攔住，並出示證件表示他是警察，要我
    出示身分證，見我是大陸人馬上打手機給同夥，要他們把車
    子開過來，車到巷子後，那個警察的男子便要我從左邊車門
    上車…，開車的人是一個胖胖的男子，右前座坐了一個中等
    身材的男子。上車後不久，我的手機即響起，但隨即遭胖胖
    的男子拿走，只記得手機響起時，駕車的胖男子與右前座的
    中等身材男子下車在車前方接電話。過了一陣子，胖子再開
    車行駛至左側有高架橋的路上，路程中胖子先下車至高架橋
    ，由右前座之中等身材男子開車並往前開了幾十公尺，停在
    路旁（接近路口處），車停妥後，中等身材的男子即下車往
    右前方走去，並與一男子交談，…稍後，前來交談的男子再
    由轉角處走回來，直接走到車子的右前座窗戶旁，探頭進來
    看了我一眼，並將右前方車門打開，傾身入內並伸出左手將
    褲子口袋中的一包東西交約駕駛座中等身材的男子，…接著
    與我坐在後座的瘦男子便告訴我可以下車了等語（見同上偵
    查卷第三三一頁）；孫曉玲於原審指證抓走伊之人為杜家申
    、蘇志誠，另一個忘記了，當天因為他們告訴我是警察，我
    才上車；所以不離開之原因係因為車門關著，沒辦法走，而
    且旁邊還有人（見原審卷(四)第一一七頁至一一八頁、第一二
    ○頁）等語，及證人侯松騰偵查中證稱被告蘇志誠有於九十
    年八月十五日租用車號ＣＵ—六三三六號小客車云云（見同
    上偵查卷第五七頁）等證詞大致相符。徵以被告劉春輝等三
    人乃於九十年八月初即共謀組成擄人勒贖集團，並達成假借
    臨檢盤查賣淫之名，擄走大陸賣淫女子，再向應召站業者勒
    索贖款之犯意聯絡，已經詳予認定如前，且被告杜家申、劉
    春輝前在偵查中又均肯定有收受贖款一節，況被告劉春輝等
    大費周章將大陸女子擄來，係為爭取辦案績效之目的，當對
    能否獲得績效特別在意，豈可能連交付對象管區警員究隸屬
    何單位，出現中山分局長春派出所或大安分局之記憶分歧，
    也無法供明對方警員之姓名、職級，復未辦理任何足以留下
    查處紀錄之移交手續，如此何以追索、求取辦案績效，要難
    想像。是被告劉春輝等三人辯稱係為爭取辦案積效云云，應
    係卸責之詞，顯不足採。此外，並有前揭附卷之在隊服勤一
    覽表、九十年八月十五日勤務分配表及小客車租用約定書一
    紙足憑（見市調處劉春輝卷宗第二七八頁、第二九七頁，同
    上偵查卷第七四頁）。被告劉春輝等三人共犯被害人孫曉玲
    之擄人勒贖部分，事證明確，犯行堪以認定。至被告劉春輝
    於本院前審再次聲請傳訊大陸女子孫曉玲到庭作證，惟證人
    孫曉玲均已證如上，經向新竹靖廬大陸人民收容中心以電話
    查詢結果，證人孫曉玲已於九十一年五月二十二日遣返大陸
    ，有電話查詢登記表在卷可稽（見本院前審卷(二)第八七頁）
    ，自無法傳訊。
  (七)右揭犯罪事實壹、(三)（即被害人趙強）部分，業據被告劉春
    輝於偵查中供稱：趙強部分也是蘇志誠提議的，是勒贖，不
    是辦案，我分得一萬元，贖款是三萬元，我的原意是要查案
    ，是蘇志誠跟我講台北市我不做，別的員警也會做，我怕擔
    負刑責，不敢講實話云云（見偵字第一八一一五號偵查卷第
    一六六頁背面至一六七頁）；前審共同被告穆立明於偵查中
    並供稱：在車上，劉春輝、蘇志誠說到汐止市○○○路拿錢
    ，我問他拿什麼錢，他說你不要管，到時候拿錢順便抓人，
    到達現場後，我把車窗搖下來，人家就把一包報紙包的東西
    丟進來，但後面有二部車過來，我們看不對勁，就開車走了
    ，小姐當時自行開門下車（見同上偵查卷第一二五頁）；於
    本院上訴審仍稱：我有看到連宗訓丟一包錢過來，後來二台
    車子衝過來，我們就趕快走了（見本院上訴審卷(四)第四六頁
    ）。核與證人趙強於原審證稱：我在復興南路豪城賓館接完
    客人後，在巷子內，就有兩個人走過來叫住我，劉春輝出示
    證件說他們是警察，叫我拿出證件，我拿出戶籍證明給其中
    一人（經我事後指認為劉春輝），他說我的證件是假的，要
    帶我回警察局查察，就把我帶上車，是蘇志誠開車，我坐司
    機後面，我當時很害怕，沒有問聯絡何事，被擄上車後，李
    瑞和及連宗訓都有打電話給我，劉春輝要我把電話掛掉，劉
    春輝當時坐在司機旁邊，後來電話又響了，我就把電話交給
    蘇志誠聽，蘇志誠與劉春輝下車接聽電話，後來就把我載到
    一處空曠的地方，之後劉春輝與蘇志誠上車後把我載到另外
    一個地方，要等公司的來付錢，因為當時我認為我已經被綁
    架了，所以他們是在等公司的人來付錢，等了很久，公司的
    老闆李大哥來接我，但是付錢的人不是李大哥，我有看到是
    連宗訓把錢從車窗丟給坐在我旁邊的穆立明云云（見原審卷
    (一)第一七七頁、一七八頁、第二十九至三十二頁、第三十五
    至三十六頁）。及證人連宗訓於警訊稱：九十年八月二十八
    日晚上十一時二十分許，其打電話給趙強，趙強在電話中說
    他被三名歹徒擄走，之後對方接通電話與其交涉，要拿出十
    萬元至新台五路東方科技大樓前交款贖人，經討價還價後，
    伊共支付對方新台幣四萬元等情（見同上偵查卷第五十四頁
    反面）大致相符。顯見被告劉春輝、蘇志誠在載走大陸女子
    趙強後，確實有向應召站業者勒索財物成功，被告劉春輝、
    蘇志誠辯稱是為爭取辦案積效云云，實無足採。此外，並有
    前揭附卷之在隊服勤一覽表、九十年八月二十八日勤務分配
    表及小客車租用約定書一紙足憑（見市調處劉春輝卷宗第二
    七八頁、第二八四頁，同上偵查卷第七三頁）。被告劉春輝
    等三人共犯被害人趙強之擄人勒贖部分，亦事證明確，犯行
    堪以認定。李瑞和於本院更（一）審到庭證稱顧春梅打電話
    給我，後我先問有無被打，而與對方說話，對方說不要問那
    麼多，開口要十萬才放人，後來用四、五萬成交，我請朋友
    先過去拿錢交給對方，我到時對方已拿到錢，在內湖放人等
    語（見本院更（一）審卷(三)第二十五頁、第二十六頁），連
    宗訓亦證稱李瑞和有向我借錢，但忘了借借錢作何事等語，
    李瑞和、連宗訓是否曾遭警察勒索財物，共計交付財物若干
    等情，均已經分別證人趙強及連宗訓前已證述甚明；李瑞和
    、連宗訓是否曾參與經營應召站，此由證人趙強之前開證詞
    即可推知，證人李瑞和於本院更（一）審雖另證稱顧春梅遭
    人擄走後，於電話中告訴伊係被「爛仔」帶走，，意指流氓
    ，對方並未表明身份係作何事，伊不知其身份，伊於九十年
    八月五日並未遭人恐嚇及勒索金錢等語（見更（一）審卷（
    三）第二十三至二十五頁），然查以大陸女子顧重梅於前開
    指陳中已陳明被告等人已明示其警察身份，豈會再電話連絡
    李瑞和時陳稱係遭流氓帶走，李瑞和、連宗訓該二人所證事
    項，顯係在求自保之常情心理下，所證仍有保留，所證與前
    供不符，且有迴護被告等人之情，不能執為有利被告之證據
    。至大陸女子趙強，本院前審以電話向內政部警政署入出境
    管理局一組組長查詢結果，趙強已於九十一年四月九日自行
    出境，有電話查詢登記表在卷可稽（見本院上訴審卷(二)第八
    十八頁），已無法傳訊。
  (八)被告劉春輝辯稱其於偵查庭，及在台北市調處與顧春梅對質
    ，經檢察官訊問時，有遭檢察官恐嚇及利誘，始為前開之自
    白云云。然經本院上訴審向台灣台北地方法院檢察署調取本
    案開庭錄音帶共八捲，並向台北市調查處調閱九十年十月五
    日偵訊錄影帶一捲逐一播放勘驗，及本院更一審就其中偵查
    庭錄音帶勘驗結果，第三捲Ｂ面為九十年九月十九日之開庭
    錄音帶，第六捲為九十年十一月九日以後之開庭錄音帶，第
    三捲錄音帶Ｂ面內容與偵查卷附劉春輝九十年九月十九日筆
    錄內容相符，且未聽聞有檢察官恐嚇、威脅、利誘被告之情
    形，另第六捲錄音帶Ａ、Ｂ二面之錄音內容均呈無聲狀態，
    有勘驗筆錄在卷可稽（見本院上訴審卷(三)第一八八頁、本院
    更一審卷(三)第三十八頁）。台北市市調處偵訊錄影帶則顯示
    ，（西元）二００一年十月五日十三時四十三分五十九秒開
    始偵訊顧春梅，於十八時五十六分十二秒調查員將被告劉春
    輝帶進偵查室，檢察官就擄人之時間及所使用之車輛號碼訊
    問被告及顧春梅，被告劉春輝均坦承於九十年八月十九日駕
    駛ＶＩＲＡＧＥ小轎車將顧春梅帶走，至內湖交流道涵洞附
    近再將證人顧春梅釋放，與顧春梅所述時間為九十年八月五
    日，駕駛ＣＵ－六三三六號小轎車不符，（西元）二００一
    年十月五日十九時二十一分八秒調查員將被告帶出偵查室，
    檢察官訊問被告劉春輝時，並未見檢察官恐嚇、威脅、利誘
    之情形，此亦有勘驗筆錄附卷可按（見本院更一審卷(三)第二
    六六頁）。被告辯稱九十年九月十九日、同年十月五日偵訊
    或與證人顧春梅對質時遭檢察官恐嚇、利誘云云，即不足採
    。至九十年十二月二十八日之偵訊內容，雖無錄音帶足供佐
    明偵訊過程，然核閱卷附之偵訊筆錄，被告劉春輝不過簡單
    陳述其在第一殯儀館那件（按即被害人孫曉玲部分）前有接
    觸代表業者出面之管區警員，及杜家申、蘇志誠曾至內湖出
    面接觸，事後向其提及對方是中山分局長春所警員等情，所
    述不脫九十年九月十九日偵訊供述之內容，因九十年九月十
    九日偵訊既查無檢察官恐嚇、利誘被告劉春輝之情節，衡情
    檢察官應無必要為業經被告劉春輝自白明確之情節，在同年
    十二月二十八日另為恐嚇、利誘等非法取供之舉。是被告劉
    春輝所辯遭檢察官恐嚇、利誘云云，亦不足採，其於偵查中
    之上開自白，仍具證據能力。
  (九)被告蘇志誠辯稱被告劉春輝、杜家申知悉我為應召業者馬伕
    ，即要將移送法辦為由，脅迫協助被告劉春輝二人辦案云云
    ，但除已經被告劉春輝、杜家申否認在卷外（見本院上訴審
    卷(四)第三十五頁，本院更一審卷言詞辯論筆錄）外，且被告
    蘇志誠偵查中亦曾自承擄走大陸女子趙強後，便到汐止附近
    取款放人之情，觀之被告蘇志誠既自承曾參與犯罪事實欄壹
    、(一)、(二)、(三)所述，擄走不知名大陸女子後，因劉春輝告知
    有安全上顧慮，便將大陸女子載回旅館前釋放等情，倘被告
    蘇志誠係在協助辦案之認識下參與犯行，被告蘇志誠何以未
    建議被告劉春輝、杜家申二人將大陸女子直接帶至安全無虞
    之管區派出所或其他有刑事訴追權限之機關，以達成辦案爭
    取積效之目的，反將大陸女子直接載回旅館前釋放，且其負
    責開車，於擄獲其他之大陸應召女後，便載至人跡罕至之大
    佳河濱公園或第一殯儀館等地而不起疑，又未使用警察機關
    所有之車輛，卻不惜自費租用民間車輛，更見被告蘇志誠早
    知載人與辦案無關，不過在勒索贖款而已，所辯受脅迫而協
    助警察辦案，爭取績效云云，實不可採。
  (十)按被告之自白固不得作為認定犯罪之唯一證據，須以補強證
    據證明其確與事實相符，然茲所謂之補強證據，並非以證明
    犯罪構成要件之全部事實為必要，倘其得以佐證自白之犯罪
    非屬虛構，能予保障所自白事實之真實性，即已充分。又得
    據以佐證者，雖非直接可以推斷該被告之實施犯罪，但以此
    項證據與被告之自白為綜合判斷，若足以認定犯罪事實者，
    仍不得謂其非屬補強證據，有最高法院七十三年台上字第五
    六三八號判例足參。故本件有關金錢之交付及實際之數額，
    證人陳福昇、連宗訓於偵查中已證述明確，且有被告劉春輝
    、杜家申之自白，被告蘇志誠在偵查中亦曾自承在豪城飯店
    附近擄走大陸女子趙強，並到汐止新台五路東方科學園區附
    近取款放人之情，並經證人即被害大陸女子趙強、孫曉玲之
    證述在卷，已足佐證被告劉春輝、杜家申自白之真實性，被
    告蘇志誠之辯護人提出辯護意旨稱無其他事證得以證明被告
    劉春輝、杜家申自白之真實性，並無可採。被告劉春輝等三
    人事證明確，犯行堪以認定。
二、被告劉春輝、杜家申於行為時均具警察之身分，為依據法令
    從事公務之員；被告蘇志誠雖不具公務員身分，惟其與具有
    公務員身分之被告劉春輝、杜家申共犯貪污治罪條例之罪，
    依同條例第三條規定，亦應依該條例處斷。被告劉春輝、杜
    家申、蘇志誠假臨檢盤查大陸女子，利用大陸女子懼怕警察
    而不敢反抗之心裡，誘使大陸女子上渠等承租之轎車，而剝
    奪大陸女子的自由，再憑藉警察權勢向大陸女子所屬之應召
    業勒索財物。核其對於犯罪事實壹之行為，係犯貪污治罪條
    例第四條第一項第二款之藉勢勒索財物罪及刑法第三百零二
    條第一項之妨害自由罪。檢察官雖認被告劉春輝、杜家申、
    蘇志誠等人係犯修正後刑法第三百四十七條第一項之擄人勒
    罪（檢察官原依懲治盜匪條例第二條第九款意勒贖而擄人罪
    起訴，因該條例於九十一年一月三十日經總統公佈廢止，檢
    察官於九十一年二月一日原審調查時當庭改依修正後刑法第
    三百四十七條第一項論罪，原審卷(一)第二一六頁），惟擄人
    勒贖罪之構成要件，須行為人有不法得財之意思，而施行強
    暴、脅迫，擄掠被害人脫離其原在處所，使喪失行動自由，
    而移置於自己實力支配之下，藉以向被害人或其關係人勒索
    財物，始克當之。惟本件被告係以警察臨檢盤查大陸女子之
    方式，利用大陸女子懼怕警察不敢反抗之心理，誘使上車加
    以控制，並未實施強暴、脅迫之擄掠行為，而其向應召業者
    勒索財物，係憑藉警察權勢而出諸恫嚇脅迫之手段，使應召
    業者連宗訓等人心生畏怖，而透過不詳姓名年籍之警察出面
    協商解決，在應召業者代表出面協商並交付勒索款項前，顧
    春梅、孫曉玲、趙強之行動自由雖受限制，但並非被告實施
    擄人之行為所致，尚與刑法第三百四十七條第一項之擄人勒
    贖罪之構成要件有間，公訴意旨認被告係犯修正後刑法第三
    百四十七條第一項之罪，尚有未洽，惟其基本事實同一，本
    院自應予審理，並變更其起訴法條。又被告劉春輝辯護意旨
    稱：被告將不法之賣淫女子告發移送法辦，為法定義務，此
    義務之行使有其合法性，以此為條件換取財物，應召業者所
    生之恐懼者，乃屬其不法行為應受法律制裁之恐懼，而非受
    他人不法侵害之恐懼，故不符合藉勢勒索之構成要件，應僅
    構成貪污治罪條例第六條第一項第五款對於非主管或監督之
    事務，利用職權機會或身分圖私人之不法利益罪云云。惟查
    被告劉春輝、杜家申固負有刑事犯罪偵防之義務，然取締應
    召業者，執行正俗專案，本非其編制內之職務，而其等利用
    休假等非執行職務期間，承租車輛掩人耳目到不特定之賓館
    或飯店，利用警察之身分從事犯罪行為，自始至終均無取締
    賣淫之大陸女子或應召業者之真正意圖，其等因應召業者違
    法引進假結婚真賣淫之大陸女子藉勢向應召業者勒索，致應
    召業者心生恐怖，為其取得財物之手段，此行為應屬藉勢勒
    索財物，而非對於非主管或監督之事務，利用職權機會或身
    分圖利私人不法利益之罪行。又以自己共同犯罪之意思，參
    與實施犯罪構成要件以外之行為，或以自己共同犯罪之意思
    ，事先同謀，而由其中一部分人實施犯罪之行為者，均為共
    同正犯（司法院大法官會議釋字第一○九號解釋參看）；被
    告蘇志誠普通常人與具有警察身分之被告劉春輝、杜家申間
    ，有犯意之聯絡及行為之分擔，皆為共同正犯（被告劉春輝
    、蘇志誠共同三次，社家申共同二次），被告劉春輝與蘇志
    誠利用不知情的穆立明剝奪趙強之行動自由，進而藉勢向應
    召站負責人連宗訓勒索財物，係屬間接正犯。而被告等所為
    各次犯行，時間緊接，方法相同，觸犯構成要件相同之罪名
    ，顯係基於概括之犯意為之，依連續犯之規定，論以一罪。
    所犯貪污治罪條例第四條第一項第二款藉勢勒索罪及刑法第
    三百零二條第一項妨害自由罪間，有方法結果之牽連關係，
    應從較重之藉勢勒索罪論處。
三、公訴意旨另以：被告劉春輝、杜家申、蘇志誠基於同前一之
    概括犯意，另於(一)九十年八月七、八兩日，劉春輝利用病假
    （七日十八時至十日十八時）、杜家申趁外宿（八日十八時
    至九日八時）之機會，事先由蘇志誠至詠翔租賃公司，先後
    各以三千元之代價，分別承租車號ＤＨ－４７４０中華ＧＡ
    ＬＡＮＴ、７Ｋ－７４４６中華ＶＡＲＩＧＥ轎車各乙部，
    至大陸賣淫女子經常出沒之不特定賓館守候，預備伺機擄人
    勒贖，惟因警方執行擴大臨檢及適逢父親節等原因，賣春生
    意不佳，等候多時均未發現賣淫之大陸女子可供勒索；(二)同
    年月十六日晚間九時五十五分，劉春輝與蘇志誠復以同一模
    式，由蘇志誠駕駛車號ＣＵ－６３３６轎車，在臺北市○○
    ○路與仁愛路口附近，由劉春輝持警察人員服務證，藉故盤
    查大陸女子劉金榮，經確認劉金榮係大陸女子後，即藉強押
    劉金榮進入轎車內，嗣因劉金榮夫婿姜大偉發覺有異，撥打
    劉金榮之0000000000號行動電話與之聯繫，由蘇
    志誠接聽後即要求贖款，經協商後達成八萬元付贖放人之合
    意，旋即採人車分離方式，由蘇志誠駕車前往約定之不詳地
    點取贖款，劉春輝則令劉金榮下車與其搭乘不詳車號之計程
    車離去，待劉春輝確定蘇志誠取得贖款後，即將劉金榮釋放
    ，前後非法限制劉金榮行動自由達二至三小時，嗣由劉春輝
    與蘇志誠朋分贖金；(三)同年月十九、二十二日，劉春輝、杜
    家申趁外宿假（劉、杜二員皆於十九日十八時至二十日八時
    止、二十二日十八時至二十三日八時止）之機會，三人齊赴
    詠翔租賃公司，承租車號ＨＹ－４５１５三陽雅哥轎車乙部
    ，供劉春輝、蘇志誠共同犯案之用，並於其中某日，即至前
    揭賓館附近守候，並將一名姓名年籍不詳之大陸女子，以同
    一方式強擄上車，並要求數額不詳之贖款，約定在臺北市○
    ○○道附近交錢，嗣因劉春輝發覺有三部未懸掛車牌車輛在
    附近緩緩行駛，懷疑遭人跟監，乃未敢前去取款，直接大陸
    女子載回原賓館釋回。因認被告劉春輝、杜家申、蘇志誠涉
    犯修正後刑法第三百四十七條第一項擄人勒贖罪及擄人勒贖
    未遂罪嫌云云。
四、本件檢察官認為被告劉春輝等三人另犯前述理由欄三所述之
    事實犯行部分，係以被告劉春輝等三人之自白，並以證人劉
    金榮於九十年九月八日在刑事局偵八隊所為之證述及指認，
    為論罪之依據。惟訊據被告劉春輝、蘇志誠均堅決否認有何
    前述三(二)之犯行，並均辯稱：當日伊等二人與杜家申一同到
    酒店消費，直到翌日凌晨五、六時才離去等語。
五、按犯罪事實，應依證據認定之，無證據不得認定其犯罪事實
    ；刑事訴訟法第一百五十四條第二項別定有明文；此所謂認
    定犯罪事實之證據，係指足以認定被告確有犯罪行為之積極
    證據而言，該項證據自須適合於被告犯罪事實之認定，始得
    採為斷罪資料；苟積極證據不足為不利於被告事實之認定時
    ，即應為有利於被告之認定，更不必有何有利之證據；如未
    能發現相當證據，或證據不足以證明，自不能以推測或擬制
    之方法，以為裁判之基礎。分別經最高法院著有二十九年上
    字第三一○五號、三十年上字第八一六號、四十年臺上字第
    八十六號判例可資參照。又被告之自白，不得作為有罪判決
    之唯一依據，仍應調查其他必要之證據，以察其是否與事實
    相符，為刑事訴訟法第一百五十六條第二項所明定，其立法
    目的乃欲以補強證據以擔保自白之真實性，藉以限制自白在
    證據上之價值，防止偏重自白發生之危險。經查：檢察官指
    述之右揭理由欄三所述(一)、(三)事實部分，除被告劉春輝等三
    人之自白外，並無其他補強證據得以擔保被告自白之真實性
    ；而右揭理由欄三所述(二)事實部分，雖據證人劉金榮於九十
    年九月八日在刑事局偵八隊二組證述遭被告蘇志誠及劉春輝
    強拉手推上車，控制其行動自由，並向其老公勒贖八萬元等
    語（見同上偵查卷第一頁至第二頁），惟檢察官並未於偵查
    中讓被告劉春輝、蘇志誠有與劉金榮對質之機會，劉金榮復
    已遭遣返，致本院無從傳喚其到庭作證，自不得單憑劉金榮
    於審判外所為之指述，作為認定被告劉春輝、蘇志誠犯罪之
    唯一證據；此外，復查無其他積極證據，足認被告劉春輝等
    三人有檢察官指述前述之犯行，因認被告劉春輝等三人前開
    不能證明犯行部分，與上揭已起訴判決有罪之部分，有連續
    犯裁判上一罪之關係，爰不另為無罪判決之諭知。
六、原審以被告劉春輝、杜家申、蘇志誠三人所犯罪證明確，據
    以論科固非無見，惟查被告蘇志誠院非依據法令從事公務之
    人員，其與具有公務員身分之劉家輝、杜文申共犯藉勢勒索
    財物罪，雖於理由中敘明，然主文仍載「劉春輝、杜家申、
    蘇志誠共同連續依據法令從事公務之人員，藉勢勒索財物，
    …」即有未合，又原審判決事實欄壹 (三)部分， 被告杜家
    申並未參與此部分犯行，就被告劉春輝、蘇志誠二人該次藉
    勢勒索財物得款三萬元部分，即無從依貪污治罪條例第十條
    第一項規定，對之為追繳發還之諭知，原判決理由中將該部
    分併認係被告杜家申藉勢勒索財物所得，應與共同被告劉春
    輝、蘇志誠共同將包含該次勒索得款在內，計十萬元，依上
    開規定予以追繳，並將其中三萬元發還連宗訓，且於判決主
    文中諭知，尚有未合，又共同正犯，應對犯罪之全部事實負
    責，二人以上共同貪污，自應負共同責任，雖財物由一人獨
    得，諭知沒收繳，其餘共犯亦應連帶負責，此最高法院九十
    二年度台上字第二四二二號判決可參，原審對於所得財物應
    予追繳部分，未諭知「連帶」追繳，亦有疏漏，另被告劉春
    輝、蘇志誠利用不知情的穆立明犯罪，係屬間接正犯，原審
    於理由中未予論述，亦屬未洽，另自不詳應召業者所勒索三
    萬元亦未於主文中諭知「沒收」，及於理由中加以說明。本
    件被告劉春輝、杜家申、蘇志誠上訴意旨均否認犯罪，分別
    陳詞指摘原判決失當，認事用法有誤，檢察官上訴認被告劉
    春輝等三人就理由欄三所述事實，亦構成犯罪，及被告三人
    就犯罪事實欄壹、所示部分犯行，應係犯刑法第三百四十七
    條之擄人勒贖罪云云，雖均無理由，然原判決既有可議而無
    可維持之處，應由本院將原判決關於被告劉春輝、杜家申部
    分及蘇志誠關於藉勢勒索財物部分予以撤銷改判。爰審酌被
    告劉春輝、杜家申身為警務人員，不知奉公守法為民表率，
    竟為貪圖個人不法之利益，假藉警察之身分勒索不肖之應召
    業者，違法亂紀，嚴重損害警察形象，敗壞警界風紀，被告
    劉春輝雖於偵查中猶能坦承犯行，犯後態度一度良好，惟於
    本院審理時翻異前詞，難認其對於犯行有何悔意；被告杜家
    申於實施前開二次犯行後，即自動停止繼續與被告劉春輝、
    蘇志誠共同犯罪，犯後坦承一切犯罪，頗有悔意；被告蘇志
    誠為一介平民與有警察身分之劉春輝、杜家申共犯本件之罪
    等一切情狀，分別量處被告劉春輝有期徒刑十四年，褫奪公
    權十年，被告杜家申有期徒刑十年，褫奪公權六年，被告蘇
    志誠有期徒刑十年，褫奪公權六年。被告劉春輝、杜家申、
    蘇志誠等三人共同勒索所得財物七萬元，另被告劉春輝與蘇
    志誠共同勒索所得財物三萬元，均應依貪污治罪條例第十條
    第一項前段規定追繳。其中四萬元應發還被害人李瑞和、三
    萬元應發還被害人連宗訓，另犯事實壹、(二)藉勢勒索財物所
    得三萬元，因不能確認實際被害人，故無為發還之諭知，應
    諭知沒收。被告所得財物，如全部或一部無法追繳時，以其
    財產抵償之。
貳、涂建華、莊文宗部分：
一、訊據上訴人即被告涂建華、莊文宗均矢口否認有何藉勢勒索
    財物犯行，被告涂建華辯稱：我在偵查中所為之自白，非出
    於任意性，檢察官聲請羈押，法官訊問時所為之自白，係受
    偵查中自白之影響，且為配合法官，期能交保所為；九十年
    八月十四日，是在台北市○○○路○段某洗車場內休息時，
    無意中聽到有人在儷舍飯店七○二號房從事性交易，因當時
    是由派出所主管臨時指派著便服之「正俗專案」執行人員，
    故聯絡備勤之莊文宗前來支援，至儷舍飯店臨檢時，因查無
    賣淫證據，遂讓房間內之男子離去，並在徵得毛衛仙之同意
    後，將其帶回圓山派出所，途中因毛衛仙之行動電話一直響
    ，我將行動電話拿過來聽，要對方不要一直打電話，因對方
    自稱是中正一分局警員，問我為何越區辦案不先報備，並稱
    如果沒有證據就把人交給他，我認為越區辦案未報備確實有
    錯，遂將毛衛仙交由管區警員林家福處理，但我未曾控制毛
    衛仙之行動自由，也未向林家福拿錢云云。被告莊文宗辯稱
    ：九十年八月十四日晚上，我正輪值派出所之備勤勤務，接
    到被告涂建華電話聯絡要其前往新生北路、農安街口支援正
    俗勤務，涂建華並未告知執行取締地點係在轄區以外，當其
    著制服騎警用機車到達約定地點後，經由涂建華告知才知取
    締地點係在其他地方，因涂建華開其私人轎車前往取締，乃
    其將機車停放於新生北路、農安街口附近，搭涂建華之私人
    轎車前往儷舍賓館（飯店）七○二號房臨檢，當時因毛衛仙
    使用旅行證，故經毛衛仙之同意帶回圓山派出所查驗身分，
    並未控制毛衛仙之行動自由，其當時本來是服備勤勤務，在
    回所途中接到派出所值班台之來電有竊盜案件要其返所處理
    ，其便於新生北路、農安街口即先行下車，騎乘其先前停放
    於該處之警用機車回所，毛衛仙則由涂建華負責處理，因其
    係支援性質，故事後未向涂建華詢問處理結果，與涂建華間
    無共謀擄人勒贖，不知涂建華有向應召業者收受金錢，涂建
    華亦未交付一萬元給我云云。
二、經查：
  (一)本件有關之偵查過程，除九十年九月二十一日被告涂建華在
    圓山派出所受台北市調查處調查員初訊而製作之筆錄（即偵
    字第一九一四九號偵查卷第六至九頁部分），未依刑事訴訟
    法第一百條之一第一項規定全程連續錄音，亦未於筆錄中記
    明未全程錄音係因有急迫之情況，其餘之偵訊過程均依前開
    規定錄音、錄影，而有關之偵查錄影帶經原審訂期讓被告涂
    建華、莊文宗之辯護人勘驗後，全體辯護人除對於被告涂建
    華於九十年十月五在台北市調查處偵訊筆錄部分內容失真而
    有爭執外，對於偵訊錄影帶中被告涂建華並無受強暴脅迫之
    情形並不爭執。前開九十年十月五日之錄影帶，經原審法院
    會同檢察官、辯護人及被告涂建華、莊文宗、廖正年、李世
    璿勘驗結果，被告涂建華於偵訊過程中確無「廖正年退還我
    二萬五千元，我將其中一萬元給莊文宗」之供述（見九十年
    偵字第一九一四九號偵查卷第一二五頁反面），惟前開偵訊
    過程，並未見偵查員對被告有何言語上之恫嚇之行為，有勘
    驗筆錄在卷足佐（見原審卷(六)第七十七頁）。除上開九十年
    十月五日台北市調查處之筆錄內容，除「廖正年退還我二萬
    五千元，我將其中一萬元給莊文宗」部分，不得作為證據外
    ，尚無發現被告涂建華所為之自白，有受恐嚇、利誘等非出
    於任意性之情形。證人即隨同檢察官至圓山派出所搜索約談
    之台北市調查處調查員袁正煒，在原審調查時證稱：九十年
    九月二十一日涂建華在寫報告前，檢察官有先詢問涂建華，
    涂建華自白後檢察官才叫我製作筆錄等情（見原審卷(六)第八
    十九頁），惟此僅能證明檢察官曾單獨與被告涂建華在圓山
    派出所偵訊室內，並不能證明檢察官於詢問室內有對被告涂
    建華為恐嚇、利誘等行為。況被告涂建華擔任警察職務長達
    八年，迄本案發生時，從事一般刑事偵查工作亦有一年多之
    實務經驗，除據被告涂建華供述在卷外（見原審卷(六)第一四
    二頁），亦有其個人之人事資料簡歷表附卷可查（見本院上
    訴審卷(二)第七十四頁）。因其係負責刑事案件偵查任務之公
    務員，並非一般毫無法律常識及見識之平民，就人民被疑為
    犯罪嫌疑人偵訊時應有之權利，以及檢察官在彈劾主義訴訟
    制度之角色，其聲請羈押或對犯罪嫌疑提起公訴附帶求刑之
    表示，均有待法院審理後方能決定，被告涂建華斷無不知之
    理，倘彼確無前開犯罪行為，豈可能憑空捏造對自己不利，
    且係犯貪法罪條例重罪之犯罪，就所犯之緣由、動機、犯罪
    情資之消息來源、時間、地點、中間過程等細節均能鉅細糜
    遺陳述綦詳；況檢察官以其犯擄人勒贖罪嫌聲請法院羈押，
    被告涂建華於法官告知彼無須違背自己意思而為陳述之權利
    後，再經訊問時，亦全未提及受檢察官恐嚇之情，反就犯罪
    細節再予詳陳（見原審九十年度聲羈字第二六八號卷第六至
    十五頁），更足見被告涂建華空言辯稱九十年九月二十一日
    檢察官在圓山派出所詢問室對其實施恐嚇、利誘、虐待等行
    為，至嗣後彼於聲請羈押訊問或其他偵查期日，均係受檢察
    官脅迫的強大心理壓制而為自白，皆無證據能力云云，係為
    卸責之詞。
  (二)被告涂建華辯稱偵訊之自白，因當日勤務工作忙碌，至夜間
    開始訊問製作筆錄時，身體已疲憊不堪，檢察官仍對之為疲
    勞訊問，所得自白應不得作為證據云云。查被告涂建華當日
    自十五時至十八時原服勤區查察勤務，十七時許台北地方法
    院檢察署檢察官率同調查局人員，至圓山派出所執行搜索、
    約談工作，檢察官約於當晚二十一時三十分許，即將被告涂
    建華、莊文宗、李世璿、陳俊雄帶回台北市調查處進一步偵
    訊，嗣陳俊雄當場飭回，另三人隨案移送台北地方法院檢察
    署偵辦等情，有台北市政府警察局中山分局九十一年十一月
    二十一日北市警中分督字第０九一六五九一八四００號函在
    卷可稽（見本院上訴審卷(二)第九十一至九十三頁）。被告涂
    建華於當日在圓山派出所受調查員初訊並製作筆錄時，雖已
    為夜間七時，但在開始製作筆錄經徵詢被告涂建華同意，且
    約在同日七時三十或四十分許，即已詢問完畢，業據證人即
    製作筆錄之調查員張金斯在原審時證述甚明（見原審卷(六)第
    一一六、一一七、一一九頁），並有調查筆錄存卷可按（見
    偵字第一九一四九號卷第六頁）。被告涂建華就此雖辯稱筆
    錄上同意夜間詢問之記載，係在筆錄製作完成後才補問，彼
    當時回答不同意，調查員仍加進同意夜間詢問之記載云云（
    見原審卷(六)第一二五至一二六頁）；然被告涂建華於同日晚
    上八時三十分許在圓山派出所自撰自白報告書後，迄被帶回
    台北市調查處訊問，已係當晚十時許，調查員再次詢問被告
    ，仍願意接受夜間訊問，乃至次日（二十二日）零時三十分
    許，亦有在市調處所製作之調查筆錄附卷可參（見上開偵查
    卷第十頁）。再參酌偵查卷及原審羈押聲請案卷所附之訊問
    筆錄可知，檢察官在被告涂建華經市調處詢問完畢隨案移送
    後，係至當日（九月二十二日）凌晨一時三十分許始開始偵
    訊，並至同日四時十分許結束，旋向法院聲請羈押被告，原
    審法院則迄至該日九時許，始開庭訊問被告涂建華（見上開
    偵查卷第三十五頁、第四十五頁背面，原審聲羈字第二六八
    號卷第六頁）。則被告涂建華於書寫完報告書後，到台北市
    調查處接受詢問之間，與台北市調查處詢問至檢察署接受偵
    訊前，以及檢察官偵訊完畢後，迄原審法院開始羈押訊問止
    ，期間各經過一個半小時、一小時與近五小時之時間，均未
    經任何訊問，已難認定被告涂建華有遭連續疲勞訊問之情；
    尤以被告涂建華當日身體狀況如已陷於疲勞不堪，以彼長期
    身為警員，對犯罪嫌疑人偵訊時應有權利之認知，何以在台
    北市調查處仍再次明白表示願意接受夜間詢問之意旨，且若
    彼當時身心疲勞以致神智不清，又豈能在台北市調查處、檢
    察署及原審法院訊問時，均能就犯罪細節一一描述清楚，並
    於偵查中能明確繪出與廖正年、林家福、毛衛仙在公爵餐廳
    見面之現場圖（參見同上偵查卷第一二八頁），且互核數次
    自白復少有矛盾、記憶紊亂之瑕疵，足徵被告涂建華在九十
    一年九月二十一日開始受調查詢問時，並無所謂精神恍惚、
    疲倦不堪之情，所辯因遭疲勞訊問，所為自白不具證據能力
    云云，亦不足採。
  (三)被告涂建華於台北市調查處接受詢問時，已將彼與莊文宗事
    前先經意思聯絡，代彼等「馬伕」之共同朋友向大陸女子所
    屬之應召業者勒贖，再至儷舍飯店查處帶走大陸女子，途中
    正輪值備勤之莊文宗因另有勤務先行下車，其取贖四萬元後
    ，有分予被告莊文宗一萬元之經過供述甚明（見偵字第一九
    一四九號卷第十二頁正、背面）。嗣於九十年九月二十二日
    檢察官偵訊時供稱：九十年八月間，在台北市○○○路○段
    儷舍飯店進入七○二號房，我先進去，莊文宗隨後到，我是
    以臨檢名義進去，我著便服，莊文宗著制服，進去之目的，
    我之前就有跟莊文宗講，進去後莊文宗盤查，男客自行離去
    ，在賓館內就有人打電話來，但我們沒有接，就把小姐帶到
    我ＣＰ─二六六五號私家車上，在行進當中對方一直打小姐
    的電話，小姐接了以後就拿給我聽，要我不要把小姐帶回圓
    山派出所…我就與他約在新生公園，我當時沒有勤務，莊文
    宗是服勤務，後來中正一分局的人來了，我跟他開六萬元，
    他殺成四萬元成交，在談贖款四萬元時，我有打電話問莊文
    宗，他說要我問「文龍」，因為莊文宗還要他去服勤務，在
    新生北路、德惠街口先下車，他跟我講，你把大陸妹看與中
    正一分局約在哪裡就帶到那裡，後面的事再聯絡。在假臨檢
    前，我就跟莊文宗討論好如何分錢，我分一萬五千元，莊文
    宗分一萬元。第二天上班時，親自交給莊文宗一萬元，他有
    收。四萬元是裝在茶葉罐內交給我。莊文宗下車後至你取得
    贖款過程中，我用0000000000行動電話與莊文宗
    連絡二、三次．都是問他例如四萬元，你覺得怎麼樣？因對
    方一定會打電話來，所以要把女的帶到車上，男的把他放走
    ，當天並非真的在執行臨檢勤務，是針對大陸妹帶回後的林
    家福，我開口跟林家福要六萬元，林家福殺成四萬元成交，
    莊文宗自始至終均有參與，等語明確（見同上偵查卷第三十
    五頁背面至三十八頁）；繼於九十年九月二十二日經檢察官
    向原審法院聲請羈押，原審法院訊問時，被告涂建華亦自白
    供稱：當時我們知道可能會分錢，但是不知道分多少，我和
    林家福在新生公園討論，我告訴林家福說同事要六萬元，林
    家福說不要這樣大家都是自己人，最後林家福說只能給四萬
    ，所以我就拿以茶葉罐裝的四萬元等語在卷（見原審聲羈字
    第二六八號卷第三頁至第六頁）。
  (四)證人即儷舍飯店櫃台張玉英證述：當天晚飯後由我當班，先
    有一著便服男子到櫃台表示要到七○二號房找朋友，五、六
    分鐘以後又有一著制服之警員進來飯店，向我表示要到七○
    二號房找朋友後即自行上樓…等語（見同上偵查卷第十八頁
    背面）；證人毛衛仙於原審法院證稱：九十年八月十四日晚
    上七點左右（應係九點之誤）我到儷舍賓館（應係飯店之誤
    ）七○二號房，過沒多久，有二個警察一個穿便服，一個穿
    制服的來敲門，說要臨檢，先後進入房間，警察看了客人的
    身分證後，就叫他走了，說要看我的身分證，我把旅行證件
    給穿便服的警察看，他們看我是大陸人就把我帶走了。因為
    他是警察，有權利帶我走，出了飯店以後，穿便服的警察告
    訴我說，要帶我到圓山派出所附近兜兜風，他沒有說要帶我
    去警察局。我從九點多上車，上車後我的手機響了，剛接起
    來就被穿制服的警察（即莊文宗）拿走了，先接聽後，再交
    給穿便服的警察，打電話給我的應該是愛買公司的人，半路
    上穿制服警察下車，穿便服的警察要我坐到前座，過了沒多
    久，我們在圓山附近公園停車，穿便服的警察叫我坐在車上
    不要動，並拿走我的手機下車，過了一會兒我看到他手上拿
    了一罐茶葉罐回來，就叫我下車把手機還給我，我一下車就
    看到我的經紀人林家福，林家福說剛才的警察是圓山派出所
    的，他給了警察四萬元等語明確（見原審卷(一)第一六五頁至
    一六六頁、原審卷(五)第三十八頁至第四十頁、第五十三至五
    十四、五十六至五十八、六十一至六十二頁、第一七三至一
    七四頁、第一七八頁）。
  (五)互核前述被告涂建華之自白與證人張玉英、毛衛仙之證述，
    已足證被告涂建華與莊文宗確曾於九十年八月十四日晚上九
    時許，分次進入「儷舍飯店」七０二號房，假借臨檢之名，
    並需進一步查驗毛衛仙大陸人民身分為由，命毛衛先隨同上
    車，並由莊文宗坐於車後座看守毛衛仙，且上車後莊文宗、
    涂建華均曾接聽替應召業者擔任公關之警員林家福的來電，
    莊文宗在途中便於新生北路、農安街與德惠街口附近先行下
    車，涂建華載毛衛仙一同至台北市圓山附近之新生公園，林
    家福前來與涂建華洽談後，涂建華即取回茶葉罐回車上之事
    實。再被告涂建華既自白有自林家福處獲取茶葉罐裝之贖款
    四萬元，此自白關於取得贖款之方式，核又與證人毛衛仙所
    證當晚有見到涂建華下車與林家福洽談後，即拿回茶葉罐之
    情相符，衡諸證人毛衛仙在原審初訊時，亦證及有聽林家福
    說他（指林家福）給了警察（涂建華）四萬元一節，該部分
    證詞就林家福交付被告涂建華四萬元一事，固屬聽聞自第三
    人林家福之傳聞證據，難逕以為被告涂建華收得贖款四萬元
    之直接證明，但毛衛仙之證述，仍足證明林家福曾向毛衛仙
    表示有付出四萬元贖款之間接事實，且此間接事實，參之證
    人毛衛仙前開所見，與被告涂建華之自白，亦屬相符，則被
    告涂建華有從林家福處取得以茶葉罐裝之贖款之事實部分，
    亦甚明確，不因毛衛仙所證乃傳聞證據有所影響。至證人毛
    衛仙於九十年九月二十日與同年十月四日分別在台北市調查
    處詢問時所證：聽林家福和應召站裡馬伕說，是花了六萬元
    贖回（見台北市調查處林家福等涉嫌貪瀆案卷，下稱「市調
    處林家福案卷」第二四頁背面、第三七頁背面）；嗣於原審
    九十一年五月二十八日調查時，改稱是涂建華在開完庭回到
    土城看守所的囚車上告之，林家福給涂建華四萬元，廖正年
    當時也在場云云（見原審卷(五)第五五至五十六頁、第六十二
    頁），與前開聽聞林家福說贖款是四萬元之證詞，雖有前後
    不一，本院上訴審質之被告廖正年，亦稱未曾與涂建華、毛
    衛仙在同一囚車內到法院或檢察署開庭，亦未曾見聞涂建華
    與毛衛仙交談等語（見本院上訴審卷(三)第一五六頁），然參
    酌毛衛仙在市調處自承僅見聞被告涂建華有取得裝贖款之茶
    葉罐，對罐內所裝之贖款金額究竟多少，並未親見一節（見
    市調處林家福案卷第三七頁背面），可知關於贖款金額，毛
    衛仙僅能聽聞林家福或其他人之轉述，自無法確定確切數額
    。況被告涂建華又自承彼原開價贖款六萬元，後經林家福殺
    價始達成四萬元成交之過程，此部分事實倘再經轉述予毛衛
    仙得知，則屬款究竟為六萬元或四萬元，對於純然聽聞轉述
    之毛衛仙而言，記憶上難免因時間久遠而陷混淆，然不能因
    此贖款金額上前後證言之些微出入，即謂證人毛衛仙證詞能
    佐明被告涂建華取得裝有贖款之茶葉罐之犯罪事實，亦屬不
    可採信。至被告涂建華取得贖款之確切金額，本院審酌被告
    涂建華之自白，及證人毛衛仙曾證及林家福告知有交付四萬
    元予涂建華之事實，依罪疑唯輕原則，應認被告涂建華取得
    贖款金額為四萬元。被告涂建華、莊文宗、辯稱毛衛仙所證
    均屬傳聞證據，所證又有矛盾之瑕疵，不足證明被告涂建華
    有獲取贖款云云，並不足採。
  (六)被告涂建華及莊文宗之所以越區至飯店查處帶走大陸賣淫女
    子之目的，是因涂建華聽從友人之情資及建議，為向應召業
    者勒索財物，事前已告訴莊文宗等節，除據被告涂建華偵查
    中詳予自白外，並查以：
  依卷存之圓山派出所九十年八月十四日之勤務分配表所載，
    被告莊文宗於九十年八月十四日晚上九時至十二時，係擔服
    在所備勤之勤務，當日該時段之在所備勤人員，僅莊文宗一
    人，亦經證人即當時任圓山派出所主管之謝博文在原審調查
    時證述甚明（見原審卷(六)第五十四頁）。另證人謝博文在本
    院上訴審時到庭證稱：派出所備勤員警按勤務規定係不得任
    意外出，有嚴格控管，如有分局通報，線上警力通報及主管
    的指派，出勤時要向值班報告去處，同時在出入登記簿登記
    外出事由（見本院上訴審卷(二)第一五二頁）。而根據內政部
    警政署頒布之「各級警察機關通報越區辦案應行注意要點」
    ，第三條及第四條規定：「各級協助偵查犯罪人員，於管轄
    區外執行搜索、逮捕、拘提（以下簡稱搜捕）等行動時，應
    通報當地警察機關會同辦理，如臨時變更地點，應及時通知
    原會同及變更擬往地點之警察機關。但情況急迫者，得於事
    後會知，惟執行時應注意辨識，避免發生意外事故」、「各
    警察局、隊（大隊）之員警越區至同一警察局其他分局轄區
    執行逮捕行動時，應報告警察分局長、隊長（大隊長），並
    由勤指中心知照或請求派員會同執行。如屬跨越警察局轄區
    ，應通報警察局勤務指揮中心，警察局勤務指揮中心受理報
    告後，應即報告局長，並轉報前往辦案地之警察局或專業警
    察機關之勤務指揮中心知照或請求派員會同執行，如遇緊急
    情形，越區辦案員警得逕通報當地警察局或分局勤務指揮中
    心，請求派員會同執行，受理通報機關應即派員會同，但事
    後應補辦通報事宜，如遇緊急情形或另有特殊原因，得於事
    後會知，惟執行時應注意辨識，避免發生意外事故。」（見
    本院上訴審卷(三)第二五七頁所附之台北市政府警察局九十二
    年六月五日北市警督字第０九二三五九０三七００號函之查
    處報告）。
  涂建華、莊文宗九十年八月十四日當晚外出擅自越區逮捕毛
    衛仙，既於事先未依規定分別在出入登記簿上簽出服勤，或
    向主管或值班人員報告出勤支援之去處，也查無被告涂建華
    、莊文宗在當日越轄辦案之通報紀錄，或事後有取締色情成
    果之相關卷資及紀錄，另中正第一分局前偵查員林家福當日
    亦查無編排配合中山分局前警員涂建華取締色情勤務之紀錄
    ，或有何接辦涂建華在儷舍飯店查獲毛衛仙賣淫案之相關資
    料，此經本院前審向台北市政府警察局函查回覆之北市警中
    分督字第０九一六五九一八四００號函與所附員警出入及領
    用槍彈、無線電、行動電腦登記簿，及上開北市警督字第０
    九二三五九０三七００號函之查處報告即可得知（見本院上
    訴審卷(二)第九十一頁、卷(三)第二五七頁）。倘依被告涂建華
    、莊文宗在法院審理中所辯，越區至儷舍飯店查處毛衛仙僅
    在執行正俗專案勤務，為何被告涂建華、莊文宗均不按規定
    在出入登記簿上簽出服勤，且當時唯一在所備勤、出入應受
    嚴格管制之莊文宗復未向值班人員通報去處，彼二人越區至
    不同分局轄區辦案時，更未依規定向警察局勤務指揮中心通
    報。倘涂建華為辦案需要有請求支援警力之必要，何以未向
    主管報告或通報值班人員指派適當之人力支援，卻私下授受
    ，由涂建華私下直接打電話予莊文宗外出配合？莊文宗且未
    於入出登記簿上簽出，未將勤務執行經過及結果登載於勤務
    登記簿上，更未向主管報告出勤之成果以作為敘獎之依據，
    在在與常情有違。且若謂基於人情考量而將身分尚待查證之
    毛衛仙交予管區員警，為何涂建華連嫌疑人移交之基本手續
    都未辦理，也未要求對方出具公函或解交人犯之依據。足見
    被告涂建華、莊文宗越區至儷舍飯店臨檢查處大陸女子毛衛
    仙，行事隱密，不欲人知，合於被告涂建華偵查中自白之共
    同藉勢勒贖之目的，至為明確。
  被告莊文宗又辯稱係因查得毛衛仙使用大陸人民旅行證，經
    毛衛仙同意，擬將毛衛仙帶上車回圓山派出所查其身分，因
    途中接獲通知要回所處理另件竊盜案件，就先到新生北路、
    農安街口騎取警用機車回所，並沒有與涂建華共謀勒索云云
    。惟倘依被告所辯，則彼等將毛衛仙帶上車之車行目的地，
    原即為任職之圓山派出所，該所位址在台北市○○○路○段
    ，在台北市新生高架橋北端橋下之兒童育樂中心旁，而車行
    起點的儷舍飯店在新生高架橋南端下橋所接之金山南路上，
    參諸新生高架橋相較於台北市另一座南北向之建國高架橋，
    因新生高架橋北端未銜接高速公路，且北向下橋匝道僅民生
    東路與末端圓山兩處，對欲往民生東路以北、圓山以南之用
    路駕駛人並非便利，是新生高架橋南、北雙向，尤其北向車
    流均較建國高架橋順暢，較少壅塞，且被告涂建華亦自承彼
    與莊文宗就是經由新生高架橋直行到儷舍飯店進行臨檢取締
    ，衡情被告涂建華、莊文宗果真要將毛衛仙押回派出所進一
    步調查，因圓山派出所就在新生高架橋之北端，理應循上特
    別利其車行之新生高架橋順橋向北直行，毋庸中途在民生東
    路口下高架橋，即可迅速抵達高架橋另端之圓山派出所，如
    此一則可以安全押回毛衛仙，另則可以迅速回所復勤，可謂
    一兼數得。然查，彼等卻捨此弗由，被告莊文宗在車行途中
    接到圓山派出所值班台之來電，告知另有竊盜案件待其處理
    後，在復勤的急迫情形下，竟捨棄原先乘車順橋向北直行即
    可快速回所之便途，反捨近求遠繞路改至農安街口下車換騎
    警用機車，如此尚須先在民生東路口匝道下橋，再沿橋下狹
    隘之平面車道行進，並通過錦州街、民權東路等交通壅塞並
    設有紅綠燈之路口，並於新生北路橋下迴轉道左轉，方能抵
    達林森北路、農安街口，莊文宗如此大費周章取得機車後，
    復須行經林森北路或中山北路等交通壅塞之平面道路及等候
    紅綠燈號誌，方能返回圓山派出所復勤，且涂建華於被告莊
    文宗換騎機車後並未與莊文宗一同循平面道路回所，均與常
    情有違。被告莊文宗中途耗時換車之舉，不但嚴重耽誤其返
    所復勤時間，同時也造成莊文宗獨自一人騎車，涂建華卻一
    面要駕車，另一面同時要監管嫌犯毛衛仙之怪異情形；若莊
    文宗確是合法支援涂建華執行「正俗專案」勤務，值班台焉
    會來電請其迅速回所復勤？凡此，足見莊文宗擅自脫勤暗中
    與涂建華等共同從事不欲人知之違法勾當甚明。被告涂建華
    於本院審判時雖提出當時去程及返程路線，認渠等並無捨近
    求遠，惟此為被告事後的辯陳，應以其前開所供較為可採。
  被告莊文宗返所處理另案竊盜案件之期間，見被告涂建華遲
    未將大陸女子帶回查驗身分，以其下車前對毛衛仙應帶回所
    調查身分之認知，嗣後竟亦未向涂建華追問毛衛仙之下落，
    且未於入出登記簿上簽入，亦未將該次執行成果向值班台或
    主管報告，復未將逮捕到大陸應召女毛衛仙之情節要旨記載
    於勤務登記簿上，於嗣後發現涂建華未將毛衛仙押回派出所
    ，竟未追問或向主管反應，實均與常情大相悖離，益證被告
    莊文宗對於涂建華開車將毛衛仙載走之目的，並非要帶回派
    出所內查察身分，而係載往他處再向應召業者勒取贖款之情
    ，莊文宗其主觀意思上早已了然於心，並同意與涂建華共同
    參與其事，應屬無疑。再依證人毛衛仙前開證詞，被告莊文
    宗在與涂建華共同將被害人毛衛仙帶上車後，曾接聽應召站
    公關林家福之來電，則被告莊文宗對此行係向應召站業者勒
    索贖款而來，更難認全然無知或未共同參與。凡此，均足佐
    被告涂建華偵查中自白事前有將擄人勒贖目的告知莊文宗知
    悉等情，應係與事實相符。被告莊文宗所辯不知情，實不足
    取。
  (七)被告涂建華雖辯稱如被告涂建華有勒索財物之目的，殊無聯
    繫在所備勤之莊文宗著制服、配槍一同前往之理；被告莊文
    宗辯稱如為擄人勒贖，何以尚須翻閱大陸女子毛衛仙之皮包
    查核有無賣淫事證云云。然被告涂建華既為利用大陸賣淫女
    子恐懼警察臨檢之心理，以便配合渠等藉勢勒索財物之目的
    ，由著制服、配槍以顯現強烈公權力色彩之警員陪同，反可
    令賣淫女毛衛仙及嫖客因懾服公權力之執行及排除飯店方面
    之抵抗，有助於藉勢勒索財物目的之達成，此由被告莊文宗
    在原審法院為羈押訊問時，供稱：涂建華說到那邊要有穿制
    服的在，他們較會開門，他先上去看幾號房，再打電話叫我
    上去等語（見原審聲羈字第二六八號卷第十七頁），及證人
    毛衛仙在原審調查時證稱：因為我知道我們的行為是不對的
    ，我是怕警察的，警察臨檢是有權利叫我跟他走，而且當時
    莊文宗穿制服等語（見本院上訴審卷(五)第三九至第四十頁）
    即可得證，所辯即非可採。至被告莊文宗進入儷舍飯店房內
    有翻閱皮包之舉，其內心動機不明，其上開舉措，是否真為
    臨檢目的而為，抑或假作查驗之勢俾使毛衛仙誤信而恐懼，
    或洵出於好奇之動機，均有可能，實難因被告莊文宗此舉即
    謂其並未參與犯行。
  (八)綜上所述，被告涂建華、莊文宗所辯均不可採，其事證明確
    ，犯行均堪以認定。
三、被告涂建華、莊文宗假臨檢名義，於發現毛衛仙係大陸地區
    女子後，即假藉有查驗毛衛仙身分之必要，利用毛衛仙懼怕
    警察而不敢反抗之心裡，誘使毛衛仙上其私人所有之轎車，
    再憑藉警察之權勢而出諸恫嚇脅迫之手段向毛衛仙之應召業
    主勒索財物，使色情業者心生畏怖，而同意交付四萬元。核
    被告涂建華、莊文宗所為，係犯貪污治罪條例第四條第一項
    第二款之藉勢勒索財物罪及刑法第三百零二條之妨害自由罪
    。檢察官雖認被告係犯修正後刑法第三百四十七條第一項之
    擄人勒罪云云尚有未洽，其理由同前，因其基本事實同一，
    本院自應予審理，並變更其起訴法條。被告涂建華、莊文宗
    二人間，有犯意聯絡及行為分擔，均為共同正犯。所犯前開
    二罪間有方法果之牽連關係，應從一重之貪污治罪條例第四
    條第一項第二款之藉勢勒索財物罪論處。又所犯貪污治罪條
    例第四條第一項第二款藉勢勒索財物罪部分。按依貪污治罪
    條例第十二條第一項規定：「犯第四條至第六條之罪，情節
    輕微，而其所得或所圖得財物或不正利益在新台幣五萬元以
    下者，減輕其刑。」故必所犯情節輕微，所得或所圖得財物
    或不正利益在五萬元以下，始有上開條項之適用，該二要件
    ，缺一不可（參最高法院八十二年台上字第六七七○號判決
    ）。查被告涂建華、莊文宗悉知應召業者引進假結婚之大陸
    女子從事賣淫工作，非僅未依職務舉發，尚且假藉警察之身
    份，藉勢向應召業者勒索金錢，嚴重敗壞警界風紀，犯罪所
    得雖僅四萬元，本院認其犯罪情節非輕微，不符合前開減刑
    要件。
四、原審認被告涂建華部分，犯行事證明確，予以論科，固非無
    見，惟就被告莊文宗部分，未予詳酌，誤信其辯詞，而認為
    無罪，即有未洽，就被告涂建華部分亦未以共犯論處，亦有
    未符。又被告二人於擄獲毛衛仙後，係由涂建華於電話中與
    林家福約在新生公園見面，並向其勒索六萬元，林家福因恐
    不依涂建華要求，毛衛仙將遭移送偵辦及遺返，繼而雙方達
    成協議，以四萬元放人，林家福並以事先準備內裝四萬元現
    款之茶葉罐交付涂建華，顯然被告二人勒索的對像是林家福
    ，該勒取款項既係由林家福所交付，林家福自屬本件被害人
    ，不因事後有無向應召站負責人索取該款，即謂其非該罪之
    被害人，原審認本案被害人係屬不詳姓名之應召站負責人，
    而非林家福，對於所得財物四萬元，僅諭知應予追繳，如全
    部或一部無法追繳時，以其財產抵償之，未諭知發回被害人
    林家福，亦屬未合。上訴人即被告涂建華仍執前詞否認犯罪
    ，請求撤銷改判，雖無理由，惟原判決就被告涂建華部分既
    有前述可議之處，連同檢察官上訴指摘原判決關於被告莊文
    宗諭知無罪不當，上訴有理由部分，均屬無可維持，自應由
    本院將原判決關於被告涂建華此部分及莊文宗部分予以撤銷
    改判。爰審酌被告涂建華身為警務人員，為人民之褓母，不
    知奉公守法為民表率，竟為貪圖個人不法之利益，假藉警察
    之身分勒索不肖之應召業者，違法亂紀，嚴重損害警察形象
    ，敗壞警界風紀，雖原先猶能坦承犯行，犯後態度一度良好
    ，惟自本院上訴審後時翻異前詞，且一再以配合調查員、檢
    察官、法官等詞狡辯，無視於司法之威信，浪費司法資源，
    亦難認其對於犯行有何悔意之態度等一切情狀，分別量處如
    主文第五項、第六項所示之刑；並依貪污治罪條例第十七條
    規定，分別宣告被告褫奪公權期間。又共同正犯，應對犯罪
    之全部事實負責，二人以上共同貪污，自應負共同責任，雖
    財物由一人獨得，諭知沒收繳，其餘共犯亦應連帶負責，此
    最高法院九十二年度台上字第二四二二號判決可參。被告涂
    建華、莊文宗犯罪所得財物四萬元，應依貪污治罪條例第十
    條第一項規定連帶追繳，如全部或一部無法追繳時，以其財
    產抵償之。該款項係由被害人林家福交付，故追繳之價額，
    自應諭知發還被害人林家福。被告二人所得財物，如全部或
    一部無法追繳時，以其財產抵償之。
參、涂建華、李世璿部分：
一、訊據上訴人即被告涂建華、被告李世璿均矢口否認有何不法
    犯行；被告涂建華辯稱：九十年九月八日巡邏攔檢廖慶治、
    林柏松及綽號「多多」之大陸女子等三人，又讓其自行駕車
    離去，是因查無犯罪嫌疑之證據才放人，彼當時並未與李世
    璿達成賄賂協議，事後亦未自被告李世璿處收受賄賂金錢云
    云。被告李世璿則辯以：九十年九月八日在圓山派出所值內
    勤勤務，因朋友「小陳」來電表示其朋友遭該所警察臨檢，
    警察同仁態度不佳，其為瞭解同仁與民眾間之爭執，乃趨車
    前往現場關切，臨檢之警察同仁陳俊雄及被告涂建華態度確
    實不好，因此與陳俊雄當街發生爭執，其並未向被告涂建華
    表示廖慶治等係友人，如放他們一馬，他會代向朋友爭取福
    利等言語，亦未向「小陳」拿取賄款，及將一萬五千元交付
    予涂建華之事，其與被告涂建華有嫌隙，被告涂建華因此捏
    詞陷害云云。
二、惟查：
  (一)被告涂建華於九十年九月二十一日在台北市調查處接受詢問
    時，對於彼與案外人陳俊雄在轄區巡邏時，攔檢盤查廖慶治
    、林柏松及綽號「多多」之大陸女子後，因經李世璿先以電
    話並趕至現場關說期約行賄，即未深入追查，讓廖慶治等三
    人自行離去，嗣並自李世璿處取得一萬五千元賄款之經過，
    供稱：「九月七日，我與陳俊雄分別騎乘配發之警用機車，
    擔任凌晨三至六時之所內轄區巡邏時，於四點至五點之間（
    正確時間不記得）在台北市○○○路、農安街口附近發現一
    部可疑之計程車，行跡可疑，我與陳俊雄欲攔下盤查時，該
    車竟加速逃逸，經追逐至同路段之紅綠燈口，該車遇紅燈受
    阻，我與陳俊雄將機車停妥上前盤查，發現車上包括駕駛有
    二男一女，陳俊雄盤查該名女子後告訴我係大陸女子，我則
    盤查另二位男子，並詢問計程車駕駛在何處搭載該二人，駕
    駛答稱在板橋，但坐在前座之男子卻答稱在萬華上車，我因
    而懷疑渠等係從事色情行業之人，盤查過程車內三人不知與
    何人電話聯絡，談話內容為一些術語，我聽不太懂，約十分
    鐘後，本派出所警員李世璿打我的行動電話，表示對方是他
    的朋友，要我放過他們，且稱馬上趕到現場處理，不久李世
    璿駕本所巡邏車趕到現場，將我與陳俊雄拉到一旁，表示這
    是他很好的朋友，希望我們放他一馬，我當場向李世璿表示
    ，我們懷疑對方應係大陸來台賣淫之女子及相關人，李世璿
    聽後則表示，如果沒有查到證據，就放他們一馬，幫個忙嘛
    ，他會向他『朋友』幫我們爭取福利，又把陳俊雄拉到一邊
    ，討論內容我聽不到，但結果陳俊雄很大聲的駁斥『我昨天
    才被二組約談』，李世璿有點不高興，就離開陳俊雄，直接
    到計程車，將大陸妹帶下車旁問話。陳俊雄則大聲向李世璿
    質問『你現在在幹什麼』，李世璿也很大聲表示『不然你想
    怎樣』，我看他們已經動怒，即上前勸解，表示不要在民眾
    面前吵架，不好看。此時本所主管謝博文剛好一個人騎警用
    機車督勤經過，便詢問李世璿發生何事，李世璿沒有答話，
    我向主管報告，這部車行跡可疑，在我們（我與陳俊雄）面
    前晃了兩次，我們欲盤查又逃逸，因遇紅綠燈才停下來，經
    盤查結果，確有一名大陸妹在內，懷疑其賣淫。主管就問我
    們『有沒有證據』，我們答稱沒有。李世璿則向主管報告『
    車內是他的朋友』，主管表示『既然這樣的話，又沒有證據
    ，既然查無實證，就讓他們走』，該計程車因而離去。我與
    陳俊雄上午六時下班，七點時李世璿就向我表示，他會跟他
    朋友處理，我說不用了。隔天，我在值班時，李世璿走到值
    班台向我表示，他朋友一定要給他錢，已經約好了，問我要
    不要跟他碰面，我說不要，他就出去。大約二十分鐘後，李
    世璿又回到值班台，向我表示，他朋友硬要給他三萬塊，我
    回答『給你，是你的事』，他說『不要吧，這樣不好吧，變
    成我的事，這樣好吧，就給你一萬五』，我說不要，他說『
    沒關係，這個朋友跟我很好，沒有後遺症，你就放心收下吧
    』，我猶豫了很久（約十分鐘），李世璿一直表示沒有關係
    ，我因此就收下一萬五千元。」、「（上述情節，你何以如
    此記憶深刻？）因為李世璿與陳俊雄在現場很大聲地吵架，
    在我們六點下班時，主管謝博文將我們三人叫到他辦公室內
    詢問究竟發生何事，我報告剛才陳俊雄與李世璿兩人有點不
    愉快，之後主管把陳俊雄、李世璿當場訓了一個小時，我也
    全程在旁聽訓，故我對此事印象深刻。」、「我們警方有一
    句話，打死不認就沒事，承認就有罪，我認為既然身為警務
    人員，就應該誠實、勇敢面對問題，法律自然會給我們自新
    的機會，所以我今天徹底覺悟，願意接受法律制裁，懇請法
    官給我一個自新的機會。」等各語明確（見偵字第一九一四
    九號偵查卷第十一頁至十二頁背面）。嗣於九十年九月二十
    二日檢察官偵訊時，亦供稱：「九十年九月七日，與陳俊雄
    擔任巡邏勤務時，有發現可疑計程車，經追逐後攔下盤查，
    發現有大陸賣淫女子，因為車上兩名男子說法不一，女子是
    陳俊雄問的，他有跟我講是大陸女子，我們懷疑有大陸女子
    賣淫，李世璿打我的行動電話，問我是否在林森北路、農安
    街口查人，我說有，他說他馬上會過來，過來後他說那女子
    是我朋友，他要我和陳俊雄不要刁難他們，他把我、陳俊雄
    拉到旁邊說，他會向他的朋友爭取福利，我有問他朋友是誰
    ，他不說。」、「當時李世璿、陳俊雄二人當場發生爭執，
    爭執的原因，是李世璿把陳俊雄拉到旁邊講話，陳說我昨天
    才被二組約談，不願意跟他講，與他保持距離，李就到車前
    叫大陸女子下車，把她拉到旁邊講話，陳就質問他在幹嘛，
    李就用台語講，不然你要怎麼樣。」、「李世璿隔天說他已
    經跟朋友約好，問我要不要跟對方碰面，我說不要，他就出
    去二十分鐘，他回來跟我說他朋友硬要給他三萬元，他要我
    拿一萬五千元，我說不要，後來他一直說你拿沒有關係，後
    來他給我一萬五千元，是在值班台給我。」（見同上偵查卷
    第三八頁背面至三九頁背面）等語明確。繼於九十年九月二
    十二日經檢察官向原審法院聲請羈押，原審法院訊問時，被
    告涂建華仍自白供稱：「當時我跟陳俊雄在巡邏時，發現一
    輛可疑計程車，要盤查時車子逃逸，所以我們就攔下來，發
    現車內除了計程車司機外還有一個男子和一位大陸女子，我
    們正在盤查時，李世璿就突然打電話過來問我們在哪裡，他
    馬上過來，我們以為三個人當中有通緝犯，就先留在原地，
    李世璿過來後就把我們拉過去講說車上的人是他很好的朋友
    ，不要找他們麻煩，他說要幫我爭取福利，我就說不用，當
    時陳俊雄也在場，後來李世璿又把陳俊雄叫到旁邊，談話內
    容我沒有聽到，但是陳俊雄很大聲的說我昨天才被二組約談
    ，你不要這樣亂搞，然後陳俊雄就遠離他一些距離，李世璿
    之後就把車內大陸女子叫到車子的旁邊跟他單獨說話，陳俊
    雄看了後就說你現在在幹嘛，李世璿說不然你想要怎樣，我
    看到他們兩個好像要動怒，我就說不要吵不好看，而且民眾
    就在旁邊，主管剛經過，我就跟主管報告說我們碰到計程車
    要盤查時，車子加速逃逸，遇到紅綠燈停下來，發現裡面坐
    有大陸女子，問他們有沒有賣淫，她們都不承認，主管看到
    李世璿就問你在這裡幹嘛，李說這是他的好朋友，主管後來
    問我們說有沒有證據，我說沒有，主管說沒有證據的話放他
    們走，現場大家沒有意見就放他們走。」、「當天凌晨值班
    後主管把我們叫過去問發生何事，我就跟主管說李世璿和陳
    俊雄發生一些爭執，他們二個也有跟主管講說是認知的誤差
    ，我在旁邊聽，談完話七點左右李世璿說他的朋友要跟我見
    面，我說不要，隔天我值班時，李世璿說他和他朋友約好了
    ，誰約誰我不清楚，叫我和他朋友見面，之前李世璿不曉得
    什麼時候有說他朋友要硬給他三萬元，應該是在隔天值班時
    講的，他講他朋友硬要給他三萬元，我說硬要給是你的事，
    他說他已經約好要跟他朋友見面，我說要見面你自己去見面
    ，他就自己出去了，大約二十分鐘後他就進來說他朋友硬要
    給他三萬元，你可以拿一萬五，我說不要，他就一直跟我講
    沒有關係，我本來很猶豫但是聽他這樣子說我還是收下那一
    萬五千元。」、「李說是他朋友硬要給他的，他沒有講的很
    明白，但是我下意識也知道是跟計程車有關。」（見原審聲
    羈字第二六八號卷第十一至十三頁）等語甚詳。另於九十年
    十月四日台北市調查處時，再供稱：「有的，我以無線電與
    值班同事胡智筆聯絡，請他清查前科回報，結果得悉該二員
    皆有前科資料，但無通緝。」、「當時若無李世璿或主管出
    面，除了盤查該二名男子之前科外，我們一定會進一步看大
    陸女子的皮包內有無保險套、潤滑液等佐證物品，以確認是
    否有賣淫之事實，但因當時李世璿出面，且主管亦表示「若
    無證據，就讓他們走」等語，即有暗示我與陳俊雄不要再惹
    起事端之意，我與陳俊雄因此沒有進一步向該名大陸女子盤
    查，即令其離去。」（見同上偵查卷第一一七頁背面至一一
    八頁）等語在卷。
  (二)證人廖慶治於九十一年十一月十三日在台北市調查處已證稱
    ：「九十年九月八日凌晨三時許，二名警員各騎一輛警用機
    車，在林森北路、農安街口發現我的車輛在路口等候，行蹤
    可疑，故向我車招手示意，我當時覺得怪怪的，即將車開離
    現場繞了一圈，復在同路口紅燈受阻，該二名員警示意我停
    在路口接受檢查，其中一名員警並要我們三人出示證件給他
    查看，我即打電話向我朋友（姓名實在記不得了）求救，請
    他幫忙看有無認識的警察，趕快放我們走。此時一名警察將
    大陸女子帶下車至道路旁詢問，約十來分鐘後有一名警察開
    巡邏車過來，與該二名警察協調，在此過程中開巡邏車的警
    察與攔檢我們的一名警察好像發生爭吵，沒幾分鐘後又有一
    名警官騎機車前來，與該三名警察交談後，即讓我們離開。
    」「我事後有打電話口頭謝謝我朋友。」「我不知道我朋友
    事後如何謝謝他的警察朋友。」等語在卷（見市調處林家福
    案卷第二六五頁至第二六六頁）。而陳俊雄於九十年九月二
    十二日在台北市調查處時，亦證稱：「今年九月初深夜，我
    與涂建華一組執行機車巡邏，在林森北路、農安街口遇兩男
    一女坐計程車行跡可疑，遂予攔車盤檢，發現該女子係大陸
    女子，我查明該二男有前科，但非通緝犯，其後同仁李世璿
    趕來，與涂建華談話，再將該女子拉至一旁談話，同時涂建
    華即轉告我，此是李世璿朋友，要我能放他一馬，我因當天
    下午才因正俗專案績效過好，遭分局二組告誡，勿與不法業
    者交往，心裡有所警惕，我聽了後，又見李世璿將該女子拉
    至一旁談話，遂發火，怒斥李世璿『你在幹什麼』，李世璿
    也很大聲回我『不然你要怎樣』，雙方沖了起來，涂建華只
    有上來打圓場，後來，適巧主管謝博文督勤經過，發現我們
    有爭執，經詢問經過，我表示，我們盤查該三人，結果李世
    璿跑來表示係他朋友等等，主管謝博文即詢問有無查獲不法
    ，我表示盤查後並未發現犯罪事實，主管謝博文表示，若查
    無犯罪事實就讓人家離去了，因此我們即予放行。」（見偵
    字第一九一四九號偵查卷第二九頁正、背面）等語；復於原
    審時亦到庭證稱：沒有主動呼叫李世璿到場，我們沒有請求
    支援，李世璿到場後，那輛計程車及人還沒有走，我們認為
    李世璿不應該在現場出現，所以我有跟他在現場發生言語上
    的衝突，當場有看到李世璿與涂建華談話，他們二人交談後
    ，涂建華有告訴我，那是李世璿的朋友要我放他一馬，先前
    沒有發現不法，為何涂建華會說要放他們一馬，我不知道；
    李世璿有主動把大陸妹拉到旁邊，我很生氣的制止他，因此
    我們就發生口角爭執，我們吵了以後涂建華過來打圓場，主
    管當時有來現場，當時男、女都有查，女的是大陸來台有旅
    行證件，李世璿把大陸女子帶到幾公尺外我們都看得到的地
    方（見原審卷(六)第三十七至四十二頁、第四十五頁）等語。
    另證人即時任圓山派出所主管之謝博文，在原審及本院上訴
    審亦到庭證稱當日有聽聞民眾反應有員警在該處發生激烈口
    角爭執，即至現場向李世璿、陳俊雄探詢原委及擔心影響警
    譽，曾指示不要在該地吵架有事回派出所再說等情（見原審
    卷(六)第四十六頁、第四十八至四十九頁；本院上訴審卷(二)第
    一五三至一五四頁）；謝博文在原審時更證稱：「在現場有
    告訴涂建華、陳俊雄、李世璿等人說『如果沒有查到不法就
    放人』。」、「到現場時計程車已經要離開」（見原審卷(六)
    第四八頁）等語。
  (三)卷查圓山派出所九十年九月七日勤務分配表記載，九十年九
    月八日凌晨三時至六時（每日勤務分配表均橫跨二個日曆日
    ，由當日九時記載至次日九時止，業經說明在前，故九月八
    日凌晨勤務分配記載於九月七日勤務分配表內），被告涂建
    華與案外人陳俊雄係輪值轄區巡邏勤務，被告李世璿則係在
    所備勤人員。而被告李世璿所用之0000000000號
    行動電話及綽號「小陳」之男子所用之000000000
    0號行動電話在九十年九月八日之通聯紀錄，均顯示「小陳
    」在當日凌晨三時五十分確有打電話給被告李世璿，被告李
    世璿則旋於三時五十三分即致電被告涂建華所用之0000
    000000號行動電話之情（見市調處林家福案卷第二九
    五、二九七、三００頁所附之通聯勾稽表及通聯紀錄）。另
    依於本案偵查中，內政部警政署覆台北市調查處之九十年十
    一月十二日（九十）警署資字第二三八六０八號函顯示，圓
    山派出所在九十年九月八日凌晨三時四十九分及五十分，分
    別有對身分證統一編號「Ｚ000000000」、「Ｚ0
    00000000」號做刑案資料作業查詢，且該二身分證
    統一編號經嗣後內政部警政署再予查詢結果，即當日被盤查
    計程車上之林柏松、廖慶治二人，且二人分別有詐欺與賭博
    之前科無誤（見市調處林家福案卷第二七九、二八０、二八
    二頁）。
  (四)參核前揭（一）被告涂建華之自白及（二）證人廖慶治、陳
    俊雄之證述，與前開勤務分配表，被告李世璿與綽號「小陳
    」之男子在九十年九月八日之通聯紀錄併通聯勾稽表，和內
    政部警政署前開函件內容，已得證明九十年九月八日凌晨三
    時至六時，被告涂建華與案外人陳俊雄乘警用機車，執行轄
    內巡邏勤務時，確實曾在台北市○○○路、農安街口附近攔
    檢一度企圖逃逸之計程車，車內並有廖慶治、林柏松及綽號
    「多多」之大陸女子等三人，被告涂建華於當日三時五十分
    許，曾請所內同仁以電腦查詢，得知廖慶治、林柏松二人有
    前科紀錄，且涂建華也經陳俊雄告知得悉綽號「多多」乃大
    陸女子，有賣淫之嫌。廖慶治為避免至派出所接受調查，即
    電請友人出面協助，在派出所內備勤之李世璿隨即接獲綽號
    「小陳」之來電，央求代為出面向涂建華及陳俊雄關說示惠
    ，李世璿除旋先致電向執勤中之被告涂建華關說，要求涂建
    華放過廖慶治等人，並即馬上趕赴現場，李世璿將涂建華拉
    至一旁談話後，涂建華即向陳俊雄勸服讓廖慶治等人離去，
    陳俊雄因見李世璿將大陸女子拉至一旁，才與李世璿發生口
    角爭執，適派出所主管謝博文到場關切，並向彼等為「如查
    無不法事證即放人」之指示，陳俊雄便不再表示反對，而讓
    廖慶治等三人駕車離去之事實。被告涂建華嗣後於原審時改
    稱彼是因為見陳俊雄跟李世璿在吵架，為緩和氣氛才對陳俊
    雄講「廖慶治等人是李世璿朋友，可不可以放他一馬」等語
    云云；被告李世璿辯稱渠沒有將大陸女子拉到一旁云云，均
    不可信。
  (五)大陸女子深夜與有犯罪前科的人同搭計程車，遭警盤查，仍
    不停車，警察追上攔檢後之情況，一般情況，員警會要求大
    陸女子的先生與員警對話，查明大陸女子外出的原因，讓大
    陸女子與先生談話中找出破綻，進一步在現場要求大陸女子
    先生拿身分證到現場，進行查證；路檢要盤查車內人士，瞭
    解車內人士有無任何關係，如果沒有關係，要詢問車上的人
    姓名，是否知道，如果不知道，請他們下車，隔離詢問大陸
    女子及車上男子要到哪裡，或剛從哪裡出來，一般而言，男
    士比較會講實話，然後再盤查女子是否有帶潤滑劑或保險套
    等物品等情，此據證人謝博文於本院上訴審時詳證在卷（見
    本院上訴審卷(二)第一五四頁；卷(三)第二八頁），核與被告涂
    建華偵查中自白提及當時若無李世璿及主管出面，遇有此類
    情況，除了盤查該二名男子之前科外，一定會進一步看大陸
    女子的皮包內有無保險套、潤滑液等佐證物品，以確認是否
    有賣淫等語，亦屬相符。可見員警路檢遇有大陸女子同男子
    在深夜共乘計程車，疑似賣淫之情形，執行盤查職務之必要
    標準程序，絕非僅止於查詢男子之前科紀錄，尚須進一步盤
    查大陸女子有無攜帶潤滑劑、保險套等從事性交易物品，甚
    或通知大陸女子之台灣配偶到場詳細查證，瞭解車內男女彼
    此間之真實關係等，且被告涂建華對此等執行職務之必要程
    序亦知之甚詳，但涂建華卻未依循此一通常程序辦理，顯係
    因受李世璿出面關說及雙方達成期約賄賂所致。
  (六)至被告涂建華未進一步追查，違背上開職務執行上必要程序
    之原因，彼於偵查中自白雖謂：係因被告李世璿出面關說，
    及主管謝博文有「如查無證據，即讓他們走」之指示云云。
    但查，派出所主管謝博文在為上揭指示前，是先問在場之被
    告涂建華等人有無查得證據，經被告涂建華答稱沒有，才作
    此表示，業據被告涂建華自承如前，則主管謝博文指示廖慶
    治等人得以離去之前提，乃該案「經必要之查證程序後，確
    實查無證據」，惟被告涂建華既自承知道該案尚有待進一步
    追查的地方，竟向主管謝博文表示查無證據，顯有誘引謝博
    文為上開表示，以替彼違背職務行為背書之嫌；而在謝博文
    為此明白表示後，被告涂建華也應能知主管謝博文該指示之
    完整意旨，復知悉該案尚待查證，竟仍放棄追查而任由廖慶
    治等人離去，彼嗣後再謂放人是因主管指示云云，實不過為
    刻意曲解主管指示之涵意，以替彼明知違背職務的縱放行為
    背書。另查謝博文當時適巧在該處附近簽巡邏箱，因聽聞民
    眾反應有警員在該處當街吵架，惟因未查悉涂建華已與李世
    璿已達成關於違背職務之行為期約賄賂之默契，且擔心該所
    警員公然在街頭吵架影響該所之警譽，乃為上揭「如查無證
    據，即讓他們走」之指示，換言之，按照謝博文之真意，如
    已查得涉嫌犯罪之證據，即不得讓嫌疑人離去，謝博文實無
    要渠等毋庸進一步查證或罔顧已查得之涉嫌違法事證，即得
    違法縱放犯罪嫌疑人之意思甚明。要之，被告涂建華明知對
    於廖慶治、林柏松及綽號「多多」之大陸女子應再為進一步
    查證之必要，卻違背職務而未踐行，原因不過受被告李世璿
    出面關說，與主管之指示實無關聯。
  (七)又以被告李世璿有到現場向涂建華關說，逕讓廖慶治等三人
    離去，不予追查，並表示會向朋友爭取福利，而期約行賄，
    翌日在被告涂建華值班時，又對前日被告涂建華違背職務不
    予追查廖慶治等三人一事，交付賄款一萬五千元與被告涂建
    華收受之事實，除經被告涂建華偵查中自白明確在前外，查
    ：
  1.被告涂建華偵查中所為之自白，係檢察官指揮台北市調查處
    至圓山派出所搜索約談大陸女子毛衛仙一案時，涂建華自己
    主動對偵詢之台北市調查處調查員自首而供出，雖被告涂建
    華嗣後於法院審理中辯稱九十年九月二十一日筆錄供出李世
    璿行賄，是因檢察官逼彼檢舉同仁，彼因想到李世璿平日相
    處不融洽，就將九月份因林森北路、農安街口與李世璿吵架
    事件告訴市調處人員，市調處人員認為李世璿一定有拿好處
    云云。惟查被告涂建華不僅在九十年九月二十一日市調處時
    供出李世璿行賄之事實，其後在檢察官偵訊及原審法院羈押
    訊問時，均重複此說，表示李世璿確有行賄及本身有受賄之
    情，要難認彼關於此部分犯罪所供，是市調處人員曲解其意
    偽作筆錄而出，即此，涂建華在法院審理中翻異前詞所辯，
    明顯不可採信。參以被告涂建華為一經驗匪淺之警察人員，
    對於向公務員行賄、公務員收賄犯情，足招重刑，且收賄之
    公務員應受刑罰，遠較行賄之人所受刑罰更嚴峻之情，應甚
    知悉，倘彼並未有因上揭違背職務之行為經李世璿期約行賄
    ，嗣且自李世璿處收受應召業者「小陳」所轉交之賄款之情
    ，斷無可能僅因與李世璿平日相處不甚融洽，即偽作此等足
    陷自己更為不利之供詞。另審酌被告涂建華在九十年九月二
    十一日在台北市調查處及偵查中，均曾一度就彼犯行表示深
    具深重悔意，語重心長地陳明：「我們警方有一句話，打死
    不認就沒事，承認就有罪，我認為既然身為警務人員，就應
    該誠實、勇敢面對問題，法律自然會給我們自新的機會，所
    以我今天徹底覺悟，願意接受法律制裁，懇請法官給我一個
    自新的機會。」等語，表明願受法律制裁之態度（見偵字第
    一九一四九號偵查卷第十二頁背面、第四十頁），且此二部
    份之偵訊過程，復查並無任何非出於任意性之情形，已經本
    院詳敘在前，可見被告涂建華應係在犯情遭查獲後，一度深
    感悛悔之情形下，對彼曾為之不法情事一併主動供實，所自
    白之情，已有特別可憑信之基礎。
  2.依被告涂建華偵查中自白，被告李世璿之交付賄款過程，係
    九十年九月八日當天盤查事件過後，李世璿於上午七時即向
    涂建華表示，渠朋友要跟涂建華見面，經涂建華拒絕後，隔
    天（九月九日）涂建華值班時，李世璿才在勸服涂建華再與
    友人見面不成之情形下，外出將賄款一萬五千元帶回所裡，
    交付給涂建華。由此過程，可推知當天凌晨盤查事件過後至
    上午七時之間，以及在隔天九月九日被告涂建華值班以前，
    被告李世璿應有與渠友人「小陳」聯繫，以決定如何將賄款
    交付被告涂建華之舉，經核與被告李世璿及「小陳」在九十
    年九月八日之電話通聯紀錄顯示，被告李世璿從盤查現場回
    所後，於凌晨四時十五分確實有打電話給「小陳」；嗣至當
    日晚上九時九分許及二十二時四十一分許，「小陳」與被告
    李世璿又有互相致電對方之舉（見市調處林家福案卷第二九
    五、二九七、三００頁所附之通聯勾稽表及通聯紀錄）等情
    ，又屬相符。
  3.被告李世璿雖辯稱係因接獲「小陳」電話，反應有同仁臨檢
    態度不佳，刻意刁難，為瞭解糾紛而駕巡邏車前往現場關切
    ，渠到場僅向涂建華二人說有查到證據就帶回所裡云云，然
    查被告李世璿於九十年九月二十一日在台北市調查處初詢時
    ，先稱：「接到友人『小陳』的電話，表示他的朋友在台北
    市○○○路及農安街口發生一點麻煩，遇到盤查，要我幫忙
    去看一下，能不能盡快放行，我看勤務表知道是涂建華與陳
    俊雄一組負責在該地盤查可疑人車，於是我就打電話給涂建
    華講，我馬上開巡邏車過去，你等我一下，放下電話，我即
    開巡邏車至現場‧‧‧」、「我是在處理前述盤查案件後才
    知道小陳是應召站中間人，當初我留行動電話給他，他告訴
    我如果朋友有酒駕事情，在可以幫忙範圍內儘量幫忙，所以
    我才把我的行動電話號碼留給他。」云云（見偵字第一九一
    四九號偵查卷第三一頁）；繼之，在原審為羈押訊問時，則
    稱：「我要走時他（指小陳）叫住我問我方不方便留行動電
    話給他，我問他做什麼，他說如果在外面喝酒如果發生事情
    在不違法的情形下我可以幫忙他，那天也沒聊什麼。」、「
    小陳說他有個朋友有麻煩沒有講說什麼麻煩，也沒有說朋友
    是誰，講完電話就斷了，我就開過去看看。」云云（見原審
    聲羈字第二六八號卷第二八頁）；於九十年九月二十四日台
    北市調查處複詢時，又稱：「『小陳』主動提及他若有朋友
    酒醉駕車時，希望我能從寬處理，我就應他要求將個人使用
    0000000000行動電話號碼留給他。」、「九十年九月初那天
    ，「小陳」是第一次打電話給我」、「第二次是在當天返所
    後，我與他聯絡，告訴他對方仍在現場，我去現場，但已無
    法處理，所以我就先回所裡‧‧‧中間還有聯繫過兩、三次
    ，多為彼此寒暄‧‧‧」、「涂建華、陳俊雄就該案沒有請
    求支援。」、「‧‧‧我是在警用無線電中聽到被盤查人有
    前科。」、「（問：涂建華、陳俊雄就該案既未請求支援，
    你為何於五分鐘內即趕赴現場？）因為我自警用無線電中發
    現涂建華他們有查獲對方有前科，可能會帶回所裡，故駛偵
    防車前往支援。」云云（見同上偵查卷第八五頁背面至八八
    頁）；再於九十年十一月十九日台北市調查處詢問時，又改
    稱：「我係於派出所內著制服、配槍及無線電備勤，聽到涂
    建華以無線電呼叫，請求到林森北路、農安街口支援，我即
    駕警用巡邏車趕赴現場，於途中接到「小陳」電話，表示：
    渠朋友在林森北路、農安街口酒醉駕車，遭警盤查，請我到
    現場代為查看，我未允諾電話即斷訊。」、「回所後我以自
    己使用之行動電話打給「小陳」，斥責渠先前電話中所說與
    事實不符，叫他以後不要在找我處理類似事情。」、「九月
    八日三點五十三分我打電話給涂建華，詢問是否要攜帶測酒
    器，涂建華向我表明不需攜帶酒測器。」（見同上偵查卷第
    一九五頁背面至一九六頁背面）；至原審九十一年一月四日
    初訊時，係稱：「我當時是因為涂建華以無線電通知我到現
    場支援，我就匆匆忙忙就開巡邏車到涂建華所說的林森北路
    、農安街口，‧‧‧在巡邏車上看到臨檢表在車上，我就問
    涂建華是否要帶酒測器，他說不用‧‧‧」云云（原審卷(一)
    第五五頁）；到原審九十一年二月八日調查時，則稱：「我
    在警用無線電內聽到涂建華他們在盤查，涂建華呼叫我到現
    場支援他們執行勤務，涂建華說需要備勤到現場支援，‧‧
    ‧所以我打電話問涂建華除了巡邏車外是否還需要其他酒測
    器或臨檢表，他說不用只要把車開過來就好了。」、「『小
    陳』問我是否方便把電話留給他，我問他為何要留我的電話
    ，他說如果有重要的線報會告訴我，所以我就把電話留給他
    ，他沒有留他的電話給我。」云云（見原審卷(二)第三四至三
    五頁）；至原審九十一年七月二十四日審理時，復改稱：「
    涂建華並沒有呼叫支援，是我記錯了。」、「那天我到現場
    是因為到現場去瞭解民眾與同仁之間的誤會，因為小陳有打
    電話給我說，說他的朋友無緣無故受到刁難，同仁的態度很
    差。」云云（見原審卷(九)第七二、七三頁）。綜合被告李世
    璿上述供詞，渠就：當初留電話給綽號「小陳」之男子之
    目的：到底是方便日後受託出面關說酒醉駕車案件，或讓「
    小陳」提供線報之用；渠自己有無「小陳」之電話，有無
    主動向「小陳」聯繫；當日得知涂建華與陳俊雄臨檢廖慶
    治等人之方式：究係經「小陳」打電話反應，或自己在無線
    電中聽到有查前科之訊息，研判涂建華可能需要支援而主動
    出勤，抑或聽到無線電中涂建華呼叫而被動外出支援；「
    小陳」電話如何請渠出面關說：是單純表示有朋友被盤查有
    麻煩，但沒說明什麼麻煩，或已明示是朋友酒醉駕車之狀況
    ，抑或在抱怨同仁臨檢態度不佳，刻意刁難，已起糾紛；
    渠打電話給涂建華之目的：是要詢問彼等所在何處，請放廖
    慶治等人一馬，並等渠馬上過去，或問涂建華要不要帶酒測
    器等各節，均呈現辯詞反覆，前後矛盾之情，實難儘信渠辯
    詞何者為真。
  4.況被告李世璿於九十年九月八日凌晨係在所備勤人員，且當
    時在所備勤僅渠一人，又身負派出所各項臨時勤務之支援派
    遣，且出勤是在要動用到人員、巡邏車時才需要，已經被告
    李世璿自承在卷（見原審聲羈字第二六八號卷第二七、二八
    頁；原審卷(二)第三四頁），另證人謝博文在本院上訴審時亦
    證稱：派出所備勤員警，按勤務規定係不得任意外出，有嚴
    格控管，如有分局通報，線上警力通報及主管的指派，出勤
    時要向值班報告去處，同時在出入登記簿登記外出事由（見
    本院上訴審卷(二)第一五二頁）。是被告李世璿未經主管指示
    或值班台通報，即擅自駕巡邏車外出至林森北路、農安街口
    現場關切被告涂建華執行臨檢盤查勤務，已明顯違反警員在
    所備勤時，應遵守之出勤支援規定。而被告李世璿備勤未依
    規定於出入登記簿上簽出及於勤務紀錄簿上登載外出執勤內
    容即擅自脫勤外出，雖辯稱係要瞭解同仁臨檢態度不佳所致
    之糾紛，惟被告李世璿不過與涂建華、陳俊雄等同為一般「
    一線三星」之普通基層警員，渠亦自承在現場沒有主導權，
    層級上也不可能指揮涂建華、陳俊雄，彼等也沒有必要聽渠
    所言等語（見原審卷(二)第三三至三四頁），則被告李世璿既
    明知渠並無指揮指導涂建華與陳俊雄勤務執行之權限，且涂
    建華與陳俊雄二人也未必聽從渠之意見，在遇有「小陳」之
    民眾反應警員臨檢態度不佳時，自己在所備勤又可能隨時接
    獲重要之勤務派遣情形下，為何不逕向派出所內主管或副主
    管反應，由其等赴往糾正，反旋即打電話給被告涂建華並親
    赴現場，至現場後復將被告涂建華拉至一旁私下談話，又至
    計程車旁，命當時已被懷疑係賣淫之大陸女子「多多」下車
    ，並帶至離涂建華與陳俊雄幾公尺以外的地方私下談話，諸
    般所為，與關切同仁臨檢態度之動機侔不相干，反足徵渠到
    場之目的，就是要為疑似賣淫之廖慶治等人關說，並向大陸
    女子探詢盤查情形，以視得否順利脫免臨檢，終至因與涂建
    華對於違背職務之行為達成期約賄賂之合意，而放任犯罪嫌
    疑人廖慶治等人自由離去之目的，被告李世璿所辯當日到場
    係關切同仁臨檢態度云云，諉無足採。
  5.被告李世璿在台北市調查處已自承，渠到現場後即懷疑「小
    陳」係應召站之中間人，事後渠有打電話斥責「小陳」，為
    何找渠關說此種大陸妹賣淫案件，「小陳」只是笑笑，並未
    說明，渠有叫「小陳」以後不要再找渠處理類似大陸妹賣淫
    之案子，惟「小陳」事後在九十年九月二十日、二十一日仍
    有再來電要求渠出面關說圓山所同事林政憲、莊文宗查獲大
    陸妹的案子（見偵字第一九一四九號偵查卷第三三頁、第八
    六頁背面第、一九六頁、一九七頁背面），顯見綽號「小陳
    」之男子確實為應召站之中間人，並利用被告李世璿關說旗
    下大陸賣淫女子遭盤查之事件。而廖慶治等三人遭涂建華、
    陳俊雄攔檢後，既已遭懷疑為大陸女子賣淫集團，倘進一步
    追查屬實，除綽號「多多」之大陸女子及疑似「馬伕」之廖
    慶治會遭移送偵辦外，甚可能波及「小陳」等應召業者，則
    應召業者透過認識被告李世璿之「小陳」，聯絡被告李世璿
    ，要渠出面代向執行盤查之員警關說，以賣淫集團媒介性交
    易之犯行非輕，員警處理態度亦多謹慎，衡情如非動用期約
    行賄以收買人心，恐難擔保免於查緝之風險。況被告涂建華
    與李世璿平日感情本非融洽，已分據被告涂建華、李世璿陳
    明在卷（見偵字第一九一四九號偵查卷第三三頁、第四四頁
    背面；原審卷(九)第五一頁；原審聲羈字第二六八號卷第二九
    頁）。而被告涂建華在李世璿到場以前，原確實懷疑廖慶治
    等三人為大陸女子賣淫集團，且對於當時查處境況，應再進
    一步盤查大陸女子有無攜帶潤滑劑、保險套等從事性交易物
    品之職務上必要程序，也知之甚詳，涂建華在平日感情不甚
    融洽之李世璿出面關說後，明知不再追查是違背職務之舉，
    竟旋向被告陳俊雄表示：廖慶治等人是李世璿朋友，放他們
    一馬等語，衡情被告李世璿如非用期約賄賂之代價，實難達
    成說動涂建華違背職務之目的。由上所述，更可佐明被告涂
    建華偵查中供稱被告李世璿有向彼期約，事後並交付賄款一
    萬五千元之情，應堪信與事實相符，並非虛妄。
  6.至於被告李世璿之辯護人辯護意旨所稱，被告涂建華偵查中
    對被告李世璿不利之自白，與當時在場之證人陳俊雄證述並
    不相符，證人廖慶治亦未證及「小陳」有送賄款給被告李世
    璿，況「小陳」究為何人、有無交付賄款與被告李世璿、何
    時、地交付、賄款若干均未證明，而被告李世璿與小陳之通
    聯紀錄，也不足為小陳有送賄款予被告李世璿之積極證據，
    再被告涂建華、證人陳俊雄既都稱查無證據才放人，則涂建
    華及陳俊雄乃依職權讓被臨檢之人離去，與法無違，和李世
    璿有無到場無關云云。然查以：證人陳俊雄固在原審證稱
    並未聽見被告李世璿有向其表示會代向朋友爭取福利之言，
    亦未聽見被告李世璿向涂建華為此表示，然由被告李世璿到
    現場先與涂建華一旁私語，隨後便至另一旁向大陸女子私下
    探詢之舉可知，被告李世璿行賄對象原即鎖定被告涂建華，
    而非陳俊雄，且被告李世璿顯有不讓陳俊雄得知渠向涂建華
    為期約行賄之舉，則陳俊雄並未聽見被告李世璿向其或向涂
    建華為期約行賄之表示，自屬當然，不能以此做為被告李世
    璿有利之認定。廖慶治係因自己有為應召站馬伕之嫌疑而
    遭盤查，向友人求救後引來被告李世璿向涂建華關說後，即
    行離去，對於綽號「小陳」之人究竟是以何種方式讓被告李
    世璿誘使涂建華放棄進一步追查，本不必然親身經歷，其證
    述未提「小陳」有無將賄款交給李世璿，乃亦當然，況縱廖
    慶治知情，以整件關說行賄案件乃因廖慶治等人而起，亦難
    期待廖慶治必據實以告，是也不能因廖慶治未證及賄款情節
    ，即對被告李世璿為有利之認定。至本案被告李世璿與應
    召業中間人「小陳」之電話通聯紀錄，雖不足以直接證明兩
    人有行賄之犯意聯絡，然按認定犯罪事實所憑之證據，本不
    以直接證據為限，間接證據亦應包含在內；採用間接證據時
    ，只須所成立之證據，在直接關係上，雖僅足以證明他項事
    實，但由此他項事實，本於推理之作用，並非憑空推想，而
    足以證明待證事實者即可（最高法院三十二年上字第六七號
    判例參照）。查上開電話通聯紀錄，已可證明被告李世璿在
    九十年九月八日到場向被告涂建華關說之前後，有與「小陳
    」密切聯繫之事實。而被告李世璿期約及交付賄賂之犯罪直
    接事實，更經被告涂建華於偵查中坦承不諱，本院經參酌證
    人陳俊雄、廖慶治、謝博文之證詞，及被告李世璿之自白，
    更得知李世璿備勤外出，係為大陸女子賣淫案件關說，被告
    涂建華乃受關說而違背職務未予追查之整體情節，且由被告
    涂建華受關說後值勤態度之轉變，應召業者遇盤查事件而請
    託關說時，可能有之行賄舉動，再衡諸上開電話聯繫之情形
    ，依合理之推斷，已足認定被告涂建華偵查中自白關於被告
    李世璿在盤查當場期約行賄，嗣後再交付賄賂之各情，均與
    事實相符，並已構成犯罪。則被告李世璿與「小陳」電話通
    聯紀錄，雖非認定犯罪之直接證據，但已得為間接證明犯罪
    之證據，且此證據又係足以推斷犯罪之積極證據，非僅駁斥
    被告辯解不可採之消極證據，是被告辯護人所辯此節，亦不
    可採。承上，本院綜合各項事證，既足認定被告李世璿在
    盤查當場期約行賄，嗣後再交付賄賂之犯罪事實，則就綽號
    「小陳」之男子究為何人，係在何確切時間、地點將賄款交
    由被告李世璿轉交之支微細節，雖因被告李世璿矢口否認犯
    罪而難予追查，但已不影響整體犯罪事實之成立，自無予究
    明之必要。被告涂建華、證人陳俊雄雖均稱因查無證據才
    放人，但該案路檢程序尚需檢視大陸女子有無攜帶從事性交
    易物品，被告涂建華也明知該盤查程序尚未完成，因李世璿
    介入關說行賄，才任令廖慶治等人離去，與主管謝博文指示
    無關，已經敘明在前，是被告涂建華乃因李世璿之行賄犯行
    ，而為違背職務行為，已徵明確；至證人陳俊雄部分，其在
    偵、審中均一再證稱已盡查證能事而認廖慶治、林柏松、大
    陸女子「多多」等人並無賣淫事證，且其確係因誤解主管為
    「如無證據就放人」之指示，才讓廖慶治等人離去，是證人
    陳俊雄主觀上並無違背職務之意思，自非被告涂建華可予比
    擬，亦非得因證人陳俊雄之證述，可為被告涂建華、李世璿
    有利之證明。要之，被告李世璿辯護人之各節辯護意旨均不
    足採信。
 (八) 綜上所述，可認被告涂建華偵查中關於被告李世璿有向彼期
    約行賄，以交換不繼續追查廖慶治等人賣淫犯嫌，嗣後並交
    付賄款一萬五千元與被告涂建華之自白，堪信與事實相符，
    被告涂建華嗣後改易其詞，所辯與被告李世璿之辯詞均不可
    採，本件事證明確，被告二人犯行均堪認定。
三、核被告涂建華所為，係犯貪污治罪條例第四條第一項第五款
    之對於違背職務之行為，收受賄賂罪；被告李世璿所為，係
    犯同條例第十一條第一項之對於公務人員，關於違背職務之
    行為，交付賄賂罪，渠期約賄賂之低度行為，為交付賄賂之
    高度行為所吸收，不另論以期約行賄罪。被告李世璿與姓名
    年籍不詳，綽號「小陳」之男子有犯意之聯絡及行為分擔，
    為共同正犯。被告涂建華行為當時係台北市政府警察局中山
    分局圓山派出所之警員，為刑事訴訟法第二百三十一條第一
    項第一款規定之司法警察，負有一般刑事案件犯罪調查任務
    ，為依據法令從事調查職務之人員，犯貪污治罪條例第四條
    第一項第五款之罪，應依同條例第七條規定加重其刑（惟法
    定刑中無期徒刑部分，依法不得再予加重）。被告涂建華、
    李世璿雖各犯貪污治罪條例第四條及第十一條之收受賄賂罪
    與行賄罪，然被告李世璿交付被告涂建華所得之財物在新台
    幣五萬元以下，且二人係因路檢偶然查獲大陸女子賣淫集團
    ，因一時貪念，受應召業者請託及金錢所惑，而分別犯下行
    賄及收賄之罪，情節尚屬輕微，被告涂建華、李世璿應分別
    依同條例第十二條第一項、第二項（第一項）之規定，減輕
    其刑。再被告涂建華在犯罪未發覺前，主動向前往圓山派出
    所執行搜索任務之法務部調查局台北市調查處調查員張金斯
    自承由被告李世璿處違背職務受賄之事實，並在台北市調查
    處受詢問時，為願受裁判之表示，業經證人張金斯於原審證
    述屬實（見原審卷(六)第一二二頁），並有台北市調查處調查
    筆錄在卷足憑（見偵字第一九一四九號偵查卷第八頁背面、
    第十二頁）。雖彼自首後因而查獲共犯李世璿，但並未繳交
    全部所得財物，核不符貪污治罪條例第八條之減刑規定，惟
    該條例第八條第一項規定之立法意旨，係為鼓勵貪污犯於犯
    罪後，如將其貪污所得財物全部自動繳交，可依法減輕其刑
    或免除其刑，以啟貪污犯自新之機會，並非完全排斥刑法第
    六十二條前段規定之適用（最高法院八十九年度台非字第一
    七三號判決可資參照），爰應依刑法第六十二條前段自首之
    規定減輕其刑。
四、原審未經詳予查證勾稽，遽以除共同被告涂建華之自白外，
    查無其他證據足以證明被告涂建華、李世璿犯罪，而對被告
    涂建華被訴違背職務收受賄賂部分，對被告李世璿被訴對於
    公務員關於違背職務行為交付賄賂部分，為無罪之判決，自
    有未合，檢察官上訴指摘原判決關於被告李世璿及被告涂建
    華此部分不當，即有理由，應由本院將原判決該部分予以撤
    銷改判。爰審酌被告涂建華與李世璿均身為警務人員，為人
    民之褓母，不知奉公守法為民表率，李世璿竟與應召業者互
    留聯繫方式，擔任應召業者之中間人，向警察同仁關說期約
    賄賂，涂建華職司犯罪調查之任務，竟為貪圖個人不法利益
    ，期約收受應召業者提供之賄賂，違背發現犯罪嫌疑應戮力
    追查之職務，違法亂紀，嚴重損害警察形象，敗壞警界風紀
    ，及被告涂建華犯罪後雖猶能主動坦承犯行，合於自首減刑
    之條件，然於法院審理時，又改異其詞，犯後態度未見真實
    悔改之意，暨期約金額非鉅等一切情狀，分別量處被告涂建
    華有期徒刑四年，被告李世璿有期徒刑五年，並依貪污治罪
    條例第十七條規定，各宣告褫奪公權二年及三年；並就被告
    涂建華所犯犯罪事實欄貳、參部分，因其犯意各別，犯罪構
    成要件不同，應予分論併罰，並定其應執行刑為有期徒刑十
    五年，褫奪公權八年，所得財物四萬元，應予追繳，並發還
    被害人林家福，如全部或一部無法追繳時，以其財產抵償之
    。又被告涂建華犯貪污治罪條例第四條第一項第五款之違背
    職務收受賄賂罪，所得財物一萬五千元，按貪污治罪條例所
    定收受賄賂之罪，其交付賄賂與收受賄賂為對合犯之性質，
    即交付賄賂與收受賄賂互有密切關係，其所侵害之法益，為
    國家之官箴，交付賄賂之人，並非被害人，故按同條例第十
    條第一項規定，只能追繳沒收賄款，繳交國庫，而不能依同
    項末段追繳發還交付賄賂之人（最高法院七十八年度台上字
    第一五七一號判決意旨酌參），故就被告涂建華上開所得財
    物，應依該條例第十條第一項、第二項規定，諭知追繳沒收
    ，如全部或一部無法追繳時，以其財產抵償之。
肆、陳良達部分
一、訊據上訴人即被告陳良達矢口否認有何藉勢勒索財物，及剝
    奪花名「小莉」行動自由之犯行，辯稱：當天我與石彧秉執
    行下午三時至晚上十一時許之「正俗專案」勤務，除於下午
    三時左右，騎機車載石彧秉至崇德街某醫院看病外，一直與
    石彧秉在家中泡茶、看電視，石彧秉吃完晚飯後約定於凌晨
    一時許在龍山寺碰面執行「正俗專案」，即先行離去，田石
    彧秉沒有行動電話，離去前將我所有之000000000
    0號行動電話借走；翌日凌晨一時許，我才搭計程車至龍山
    寺與石彧秉會合時才將行動電話還我，我不知石彧秉曾使用
    我的行動電話與郭家宏連繫，不知在此期間發生何事，更不
    知「小莉」之大陸女子及車子出現過；又我八十九年十一月
    間執行正俗勤務時，查獲大陸來台賣淫之女子石玉泉，郭家
    宏曾替應召業者出面向我關說遭拒，郭家宏可能因此懷恨在
    心，故意捏造事實誣陷，由郭家宏前後不一之供述可知云云
    。
二、經查：
  (一)證人郭家宏其在九十年八月十三日晚上接獲被告陳良達電話
    ，告知其執行正俗專案時，查獲大陸女子，請其代向應召站
    業者藉以勒索財物，嗣經與應召業公關警察潘明崇聯絡達成
    以六萬元放人之合意，翌日凌晨在台北市○○路、漢口街口
    附近取勒索所得財物後，再與被告陳良達約在中華路、成都
    路口，依陳良達所示，將六萬元扣除一萬元之中間費用，付
    給陳良達，該大陸女子始透過伊再交予潘明崇之事實，已於
    台北市調查處、台北市警察局督三組供證甚詳（見偵字第二
    四四四三號偵查卷第四至第五頁、第七十一頁至七十二頁）
    ；嗣在台北市調查處與陳良達對質時，仍稱：我係應陳良達
    的要求與應召業者談判，應召業者代表是潘明崇，要求贖金
    為六萬元，潘明崇並請我將人帶回來，我抽取一萬元後，其
    餘交給陳良達，交付贖款當天，我也看見今（十九）天自殺
    的那位員警，但我之前不知道他叫石彧秉，是今天督察室拿
    照片給我指認時，我才知道等語（見同上偵查卷第十三頁正
    、背面）；於檢察官偵查時亦證稱：九十年八月十三日晚上
    十點多，陳良達打電話與我聯絡，一直到十四日凌晨才交付
    贖款，地點在中華路、成都路附近麥當勞門口，我當面交給
    陳良達，交付贖款後，我走到陳良達座車旁，是一部ＢＭＷ
    灰色新的車型是３１８，看到車上的大陸女子坐在駕駛座的
    右方，左後方還坐了一個人，是今天上午自殺的石彧秉，他
    是分局同事，沒有交情，原本不知其名，是督察室提供相片
    後才知道他的名字。」等語至明（見同上偵查卷第一一七頁
    反面）。
  (二)證人潘明崇在台北市調查處證稱：我與周學良、王明淦、娃
    娃（余瑋妮）勒索二名大陸女子的第二天（即八月十四日，
    應係八月十三日之誤）晚上八、九時許，周學良打我行動電
    話（0000000000），約我在長春路新生北路見面
    ，周學良與娃娃一起來，四個人在閒聊，周學良手機響起，
    通話完畢後表示「泰山」（即郭家宏）來電，說他（周學良
    ）的小姐被「泰山」抓走，要我替他跟泰山談價錢贖回小姐
    ，並告訴我等「泰山」打電話來時由我交涉，約三、四分鐘
    「泰山」來電話由我直接答話，「泰山」即表明要六萬元，
    我即表明我是潘明崇，問能否少一點，「泰山」回稱知道了
    ，但又表示是替同仁出面，要問一下同仁的意思，過了幾分
    鐘「泰山」再打周學良電話進來，向我表示沒辦法少，還是
    要六萬元，並說他現在人在新莊，馬上過來台北，要我們到
    中華路、漢口街一家橡木桶紅酒專賣店前贖人；經我說明後
    ，周學良與王明淦即至三重準備六萬元，我駕車載「娃娃」
    先到中華路、漢口街等候，當晚十一時左右，我與「娃娃」
    到現場並未發現郭家宏，郭家宏打電話表示已到橡木桶等候
    ，隨又表示已看到我，叫我與他會合。我們兩人在車外聊天
    約五分鐘左右，，王明淦駕車載周學良到達我與郭家宏身旁
    ，周學良即搖下車窗遞一疊千元現鈔交給我，我轉身即交給
    郭家宏收下，並問大陸妹在那裡，郭家宏說小姐在抓他的人
    車上，他離開後會馬上打電話告訴我。郭家宏離開後約一、
    二分鐘即打來，告訴我小姐在成都路、中華路口的麥當勞前
    ，我們四人二部車即前往接小姐，該小姐坐我的車…，郭家
    宏僅說是替兄弟出面，我們警界稱兄弟即為警界同仁…等語
    至明（見同上偵查卷第十六頁背面至第十七頁）。
  (三)被告陳良達於九十年八月十三日晚上十一時左右，確與石彧
    秉執行「正俗專案」勤務，業據證人即台北市政府警局中正
    第二分局廈門街派出所許武田證稱於台北市調處證稱：勤務
    表係由我規畫，責由警員石彧秉繕製，八月十三日編排「正
    俗專案」，適逢局辦掃黃勤務，為借取警員陳良達專長，乃
    令陳員取消休假，擇日補休，以便執行「正俗專案」，並由
    陳員表示須警員石彧秉協助等語，復有台北市政府警局中正
    第二分局九十一年三月一日北市警中正二分刑字第九一六○
    六七五○○○號函附交辦單、勤務分配表、勤務變更紀錄表
    各一紙在卷足憑（見原審卷(三)第七頁至第十頁）；被告陳良
    達所有之0000000000號行動電話，在九十年八月
    十三日晚上十一時二十分二十三秒，確曾與中正二分局警備
    隊（○二）00000000號電話聯絡，並於十一時二十
    一分五十一秒與郭家宏所有0000000000號行動電
    話聯繫，十一時二十二分五十五秒郭家宏另以000000
    0000號行動電話與陳良達之前開行動電話聯繫，此均有
    陳良達0000000000號行動電話之通聯紀錄附卷可
    考（見同上偵查卷第一四一頁）；前開通聯紀錄，經核與郭
    家宏於偵查中證述被告陳良達於九十年八月十三日晚上先打
    電話至中正二分局警備隊查詢其之行動電話，嗣再與伊聯繫
    ，經伊改以0000000000號行動電話與陳良達00
    00000000號行動電話聯繫各情均相符節（見同上偵
    查卷第三十五頁背面）。
  (四)九十年八月十三日當天，廈門排出行安排陳良達與石彧秉執
    行「正俗專案」，結束時間為晚間十一時，但其二人下午出
    門後遲遲未回，派出所主管乃以0000000000號手
    機打陳良達行動電話0000000000號表示，若沒有
    績效，就直接回所下班，但仍未回來；又於十一時二十五分
    打電話催促回所，第一次忘了是陳良達還是石彧秉接聽，但
    第二次十一時二十五分時，確定是由陳良達等人接聽；第二
    通電話後一段時間，其二人才一起回派出所；並向副主管表
    示，因執行沒有成效不好意思，乃再度一起出門，並在午夜
    一時十分許，帶回一名流鶯，並在勤務表上自行加註晚間十
    一時至凌晨三時續執行「正俗專案」；若要找石彧秉，只要
    撥打石員之ＢＢＣＡＬＬ，不需要打陳良達的手機等語，已
    據證人許武田於偵查中證述屬實（見同上偵查卷第一四六頁
    背面至第一四七頁）。於原審證稱：九十年八月十三日我編
    排為輪休，後來有回到派出所，員警知道我輪休，所以將沒
    績效的事告訴副主管，就說沒有績效不好意思要繼續執勤，
    後來才來跟我報告等語（原審卷(三)第八十四頁）。又證人即
    廈門派出所警員王進男，經市調處人員提示陳良達所有之0
    000000000號行動電話於九十年八月十三日之通聯
    紀錄後，證稱：當日二十時五十八分，其以0000000
    000號手機撥打0000000000號行動電話找陳良
    達，但不記得係為何事，他不曾為找石彧秉而撥打陳良達之
    行動電話等語（見同上偵查卷第一四三頁背面至第一四四頁
    ）；復於原審稱，對於檢察官詰問在調查局說是陳良達接的
    電話，事實是否如此，答稱：「是，是陳良達接的。」，「
    陳良達與石彧秉的聲音很容易辨識」等語（見原審卷(三)第八
    一頁）；另證人即陳良達友人謝瓊雲於九十年十二月四日，
    經調查員提示九十年八月十三日晚上九時許至十四日凌晨一
    時許之行動電話通聯紀錄，詢問謝瓊雲當時是否曾以000
    0000000號行動電話與陳良達所有之0000000
    000號行動電話聯繫時，亦證稱：我是打電話給陳良達，
    但因時隔已久，已忘記談話內容，我與陳良達認識約二、三
    年，因有失眠的習慣，常常半夜睡不著，就會打電話與陳良
    達聊天等語（見同上偵查卷第一五一頁背面至一五二頁），
    並有被告陳良達0000000000號行動電話之通聯紀
    錄存卷供參（見同上偵查卷第一四一頁）。
  (五)被告陳良達雖辯稱當日上開時段，因石彧秉並無行動電話，
    故將其行動電話借給石彧秉使用，值勤當日並未接過證人許
    武田、王進男或謝瓊雲之來電，證人許武田等三人在調查局
    前開所證均屬不確定情形下的推測之詞，不能以彼三人的證
    詞及通聯紀錄，來推斷其參與犯罪云云。惟查：
  被告陳良達於檢察官偵訊時，已自承其申請之000000
    0000號行動電話，使用一年多，均未曾交給別人使用過
    之情，嗣於台北市調查處受詢時，更先肯認上開門號之行動
    電話都是其自己使用；繼經調查員提示通聯紀錄，質問陳良
    達何以通聯紀錄顯示九十年八月十三日有與郭家宏通聯密切
    之情，自此，被告陳良達始改辯稱：九十年八月十三日當日
    下午五時到翌日凌晨之間，行動電話是有借石彧秉使用之詞
    （見偵字第二四四四三號偵查卷第一一九頁、第一三八頁背
    面）。則被告陳良達說詞反覆，借電話給石彧秉之辯詞，又
    顯有因初訊所供已露犯罪嫌疑破綻而改易之嫌，所辯已非可
    採。
  證人許武田於原審雖又改稱：我目前不記得是由誰接聽電話
    ，在調查局時我也不確定，但是調查員要求我要講是誰，所
    以我說是陳良達，當時的答案也不確定云云；另證人王進男
    也證稱：當時是告訴調查員說石彧秉話很少，我不可能跟他
    講了九十九秒，可能是陳良達，但我有告訴調查員說我忘了
    是誰接的電話等語；證人謝瓊雲亦稱是經調查局提示通聯紀
    錄後，才知道那一天有打電話給陳良達，因為通聯紀錄上有
    黃色螢光筆標示，現在不記得當天是何人接聽電話，每次打
    陳良達行動電話不一定均由陳良達接聽，因為陳良達時常掉
    電話，有時候是他同事接的等語（見原審卷(三)第七十三、八
    十一、八十八、八十九頁）。然衡諸證人許武田、林進男及
    謝瓊雲等人，在接受台北市調查處調查人員詢問時，均已明
    白肯定有於九十年八月十三日晚上撥打000000000
    0號之行動電話給陳良達，由陳良達接聽之上情，彼等初為
    證詞，本距事實發生之時較近，記憶當更為清晰，又較少權
    衡利害得失或受他人干預，比之事後翻異之詞，更為可採，
    除非可證明其更易之詞與事實更為相符，或其初證虛偽者外
    ，不應任意捨棄初證不採。況證人王進男在原審同一調查期
    日時，經原審法院提示偵查卷所附證述筆錄供閱覽回憶後，
    便已肯定當時電話是陳良達接聽，並敘明理由稱：因他與石
    彧秉同事一起三年多，所以很容易辨別陳良達與石彧秉的聲
    音等語（見原審卷(三)第八十一頁），則林進男顯無錯認之可
    能。證人謝瓊雲於原審同日調查時，更證實：我不認識石彧
    秉，如果電話不是陳良達接聽，就會馬上掛掉電話等情（見
    原審卷(三)第八十七頁、第八十九至九十頁）。又卷查陳良達
    0000000000號行動電話通聯紀錄顯示，謝瓊雲於
    九十年八月十四日凌晨零時六分左右，撥打陳良達上揭行動
    電話，通話時間為四百六十八秒（見同上偵查卷第一四五頁
    ），此近八分鐘之通話時間，益足見當時謝瓊雲通話之對象
    ，係屬被告陳良達無訛。
  前中正二分局警員石彧秉，於九十年八月份任職廈門派出所
    期間，並無使用行動電話一節，雖經證人許武田、王進男證
    述屬實（見原審卷(三)第七十四、七十九頁），並有台北市政
    府警察局中正第二分局以九十二年二月十七日北市警中正二
    分刑字第０九二六０五三五九００號函覆在卷（見本院上訴 
    審卷(三)第八頁），惟此不過表示石彧秉於九十年八月案發期
    間，並未申請使用行動電話，但尚不足證明石彧秉就有在九
    十年八月十三日當天，向被告陳良達借用其0000000
    000號之行動電話，尚難因以此即為被告陳良達有利之認
    定。
  綜上所述，九十年八月十三日晚上至十四日凌晨零時許，陳
    良達確實有持用0000000000號之行動電話，而該
    期間又係郭家宏接獲電話聯繫向應召業者勒索財物之密切聯
    繫時間，則被告陳良達確實參與本件藉勢勒索財物犯行，至
    為灼然。所辯前開電話在九十年八月十三日下午五時許至翌
    日凌晨一時許電話借予石彧秉使用云云，委無可採。
  (六)證人郭家宏嗣於原審及本院上更（一）審時雖證稱：因為我
    與石彧秉比較好，我不想一件案子二人擔，所以都說是陳良
    達，實際上我是把錢交給石彧秉，我到十九日知道石彧秉自
    殺後，心裡很難過才供出石彧秉等語，對於辯護人詰問於八
    月十四日當天陳良達除打了一通電話給你及你回覆一通電話
    以外，其餘的細節是不是都是石彧秉與你談的，證人郭家宏
    更答稱「是的」，我錢交予石彧秉，車上另有一人，因為隔
    著玻璃，我以為是陳良達等語（見原審卷(三)第三十六頁、第
    三十八至第三十九頁、本院上更（一）卷（三）第二十頁）
    。於本院上訴審時，郭家宏亦將偵查中證及陳良達與石彧秉
    間參與犯行的角色互換，陳稱謂：「當天是石彧秉打電話給
    我，說他們手上有捉到一名大陸女子，…我有問石彧秉是用
    誰的手機，石彧秉說是以陳良達的手機，…我與石彧秉約在
    中華路、漢口街口橡木桶附近，一般行情五、六萬元，石彧
    秉說一般行情是五、六萬元，…石彧秉把小姐帶下來，車子
    是陳良達開的，後來我把錢交給他們，告訴石彧秉說不要再
    搞這個了，已經很危險了，他們說謝謝，已經這麼晚把我叫
    出來，之後他們上車後就把車子開走了，因為我本來不想到
    扯到石彧秉，所以往陳良達身上推云云（見本院上訴審卷(二)
    第一五五至第一五七頁）。按證人初為證詞，記憶較為清晰
    ，較少權衡利害得失或受他人干預，比之事後翻異之詞，更
    為可採，除非可證明其更易與事實相符，或初證虛偽外，原
    不應任意捨棄初證不採，已如前述，且查以，證人郭家宏在
    原審時，雖改易偵查中之證詞，但猶肯認是陳良達先打電話
    請伊與石彧秉談，伊回電時是陳良達接的，後來其他電話才
    大部分由石彧秉打出接應等節，惟在本院上更（一）調查時
    ，又改稱：當初是石彧秉打電話來請託，石彧秉並告知手機
    是向陳良達借的，伊回電話時是石彧秉接聽云云，證人郭家
    宏屢屢改易證詞，並附和被告陳良達之辯詞，已顯有迴護之
    疑，能否認較其初證更為可信，並非無慮。況證人郭家宏在
    台北市調查處及檢察官偵訊時，兩度與被告陳良達對質，均
    明確指認被告陳良達要求伊與應召業者談判，伊將五萬元交
    付予被告陳良達；交付贖金當天，亦有看到十九日自殺的那
    位員警，但之前不知道他叫石彧秉，是督察室拿照片給伊指
    認時才知道等語至明（見偵字第二四四四三號偵查卷第十三
    頁正、背面、第一一七頁正、背面），可見證人郭家宏係於
    督察室拿照片供指認後，才知道當時與陳良達在一起之人為
    「石彧秉」，即此因其與石彧秉並不熟悉，石彧秉焉可能透
    過渠與應召站業者交涉，亦不會設詞誣陷陳良達而偏袒石彧
    秉；又查茍當時確是石彧秉透過其與應召站業者聯繫交付贖
    金，而非被告陳良達，則於其知悉石彧秉已死亡時，因石彧
    秉既已死亡而無法受到刑事訴追，則當時定應會和盤托出，
    衡情實無為迴護已死亡之石彧秉而誣陷得罪仍健在之被告陳
    良達之必要。凡此，益徵郭家後嗣後至原審及本院調查時，
    改稱與石彧秉較好，不想一件案子二個人擔，事實上都是石
    彧秉與伊聯絡云云，不過迴護被告陳良達之舉，與實情有違
    。
  (七)被告陳良達雖另辯稱花名「小莉」之大陸女子索勒事件，係
    郭家宏出面協商及取款，該事件為潘明崇及周學良供出後，
    郭家宏為脫免刑責，始設詞誣陷伊云云。惟查，九十年八月
    十三日郭家宏係休假在家，其於十一時左右接獲陳良達00
    00000000號行動電話後，始從新莊趕赴台北市○○
    路，此有通聯紀錄附卷可參（見偵字第二四四四三號偵查卷
    第一四一頁），足見當時「小莉」並非郭家宏所查獲；在郭
    家宏於與潘明崇洽談過程中，復曾明確向潘明崇表示：「係
    替同仁出面」，亦經潘明崇於偵查中證述在卷（見同上偵查
    卷第十七頁、第二十五頁），益見郭家宏並非為其本人向應
    召業者勒索款項。倘郭家宏曾因關說不成而與被告陳良達結
    怨，則衡諸常情，於九十年十一月十五日在台北市調查處調
    查時，其不可能主動供出陳良達於八十九年底捕獲伊線民的
    大陸妹，線民要伊去幫忙處理，陳良達表示人都捉回來了，
    不太好處理，主管都知道了沒辦法放人，既然是小隊長的朋
    友，我們會對她好一點，不會虐待她，下次如果有類似的案
    子，一定會先通知你等情（見同上偵查卷第三六頁背面至第
    三十七頁）。另徵以，郭家宏於本院前審訊問時猶刻意將被
    告陳良達與已死亡之石彧秉在本案犯行所處之地位相互倒置
    以迴護被告陳良達，足見郭家宏與被告陳良達交情非淺。故
    被告陳良達前開郭家宏故意誣陷其云云之辯詞，亦非可採。
  (八)被告陳良達又辯稱被告在九十年八月間當時，所駕駛之座車
    為中古奧迪汽車，其並沒有郭家宏所指的ＢＭＷ三一八型汽
    車，況ＢＭＷ三一八型汽車均有暗色、防曬處理，郭家宏應
    無法見得車內之被告云云。然被告陳良達與石彧秉當時是與
    駕駛ＢＭＷ三一八型汽車前來取款，既經證人郭家宏自偵查
    至原法院調查時一再是認，並能指明該車外觀為灰色，且參
    酌郭家宏與陳良達、石彧秉會合地點在台北市○○路、成都
    路口麥當勞店前，此地點位在台北市西門鬧區，附近超大型
    之廣告霓虹燈看板林立，縱屬深夜，燈光視線依舊明朗亮麗
    猶如白晝，乃台北市民週知之情，衡情郭家宏應無錯認之虞
    。又汽車不過被告陳良達用以犯罪之代步工具，該ＢＭＷ三
    一八型汽車之由來，或可租賃，或可借用，甚或係以他人名
    義請牌代購而來，均非無可能，要非因當時被告陳良達平日
    座車為中古奧迪汽車，與郭家宏所見不符，即得為有利之認
    定。況市面上汽車廠牌、型號眾多，每廠牌各車款之規格、
    配備均有差異，除非有實際用車經驗之人，實難得知各款車
    型之特定配備內容如何，但被告陳良達竟能對ＢＭＷ三一八
    型汽車出廠時車窗有防曬處理乙節，知悉甚詳，並提出規格
    配備表據以為辯，更顯見被告陳良達應曾駕用ＢＭＷ三一八
    型之汽車。至被告陳良達提出汽車規格配備表以佐證ＢＭＷ
    三一八型汽車出廠車窗玻璃配有暗色隔熱玻璃處理（見原審
    卷(七)第一０五頁），辯稱郭家宏應無可能看見當時坐於車內
    之被告云云，惟依證人郭家宏在偵查中所證，當時是被告陳
    良達下車與伊接觸取款，石彧秉則坐於車內，且證人郭家宏
    在原審及本院前審改稱案外人石彧秉與被告陳良達角色互換
    一事，非為本院所採，已敘明在前，故證人郭家宏當時認得
    被告陳良達一節，與汽車車窗能見度如何，已無密切關連。
    況車窗玻璃之隔熱處理，本非汽車內不可變動之配備，且隔
    熱等級有異，明暗色調亦有不同，被告陳良達當晚駕駛之Ｂ
    ＭＷ三一八型汽車車窗色調，依該規格配備表所載，亦僅係
    淡綠色調，是否難令車外之人窺探車內之程度，實非無疑。
    尤以極暗色防曬處理在夜間足以降低駕駛視線，一般在前方
    擋風玻璃縱有防曬處理，亦以不妨礙視線為基準，乃汽車駕
    駛人對汽車安全之常識，則證人郭家宏在西門町之明亮路燈
    下，由汽車前方大範圍、視線較佳之擋風玻璃瞥見車內之人
    ，亦非不可想像。是被告陳良達所辯，均無可採。
  (九)被告陳良達復辯稱：證人許武田偵查中所證，他於當晚十一
    時二十五分打電話後一段時間，被告陳良達即與石彧秉一起
    回派出所，向主管表示無成效後再出勤，惟如被告陳良達確
    實有與石彧秉一同犯本案之罪，當時大陸女子「小莉」應仍
    與被告陳良達及石彧秉在一起，何以大陸女子在被告陳良達
    二人回派出所期間，無人看管下竟不逃走，可見許武田證詞
    不合理云云。查：依卷附之廈門派出所九十年八月十三日勤
    務變更紀錄表記載，被告陳良達與石彧秉均有到所在勤務變
    更表上填載、核章，將當日原值勤之正俗專案，變更延續至
    次日凌晨三時（見原審卷(三)第九頁），可證二人確實當晚確
    均有回所之舉動。但當日大陸女子「小莉」遭員警帶走，迨
    郭家宏將潘明崇交付六萬元之金錢，轉交給抓人之員警後，
    方才釋回，業據證人郭家宏、潘明崇證述在前，可見「小莉
    」在此期間之行動自由的確受控在員警手中無誤。衡情石彧
    秉與被告陳良達僅須短時間內輪流出現在所填製勤務分配表
    ，或向派出所主管、副主管報告變更勤務，同時另一人在車
    內控制大陸女子「小莉」行動，即可造成其二人均有回所之
    印象，且不致讓「小莉」脫離其等實力掌控，是不因證人許
    武田偵查中證述石彧秉與被告陳良達二人當晚均有回所，即
    可為被告陳良達未犯案之有利認定。
  (十)九十年八月十三日陳良達原係休假，因台北市政府警察局中
    正第二分局正逢掃黃勤務，主管許武田為借取陳良達之專長
    ，始令陳良達取消休假，執行「正俗專案」，陳良達並表示
    須警員石彧秉協助，此有台北市政府警察局中正第二分局交
    辦單在卷足參（見原審卷(三)第八頁），足見取締「正俗專案
    」乃被告陳良達之專長，石彧秉係在其要求下始經編排同組
    協助；而當日執勤之時間在下午三時至晚上十一時止，此亦
    有勤務表足稽（見偵字第二四四四三號偵查卷第一四○頁）
    ，則以被告陳良達長期執行「正俗專案」之經驗，當知何時
    執行正俗勤務較具效果，倘該日正俗勤務編排之時段不利執
    行，其於編排時即可及時向主官反應，而不須等待執行無效
    果時，再要求延長勤務時間；而被告陳良達與石彧秉於執勤
    時間終止時，並無任何執行績效，其等並於翌日凌晨一時十
    分許在廣州街取締到一名流鶯（見同上偵查卷第一五○頁）
    ，且非因職務上有特別之需要而須延長執行時間，故所辯因
    石彧秉稱深夜後再執行較有效果，而與石彧秉約定翌日一時
    在龍山寺見面，顯然違背一般人在排定時間執行勤務之經驗
    ，亦與常情相悖離。
  (十一)綜上所述，本件事證明確，被告陳良達之犯行應堪認定。
三、被告陳良達與石彧秉行為當時均係台北市政府警察局中正第
    二分局廈門街派出所勤區警員，負有一般刑事案件犯罪偵防
    任務，二人於九十年八月十三日十五時至二十三時負責執行
    「正俗專案」，均為依據法令從事於公務之人員，並負有查
    處取締女子從事性交易之權力。其二人假藉執行正俗專勤務
    時慣用之「釣魚方式」，誘使大陸女子「小莉」前來應召，
    剝奪「小莉」之行動自由後，藉勢向應召業者勒索財物。被
    告陳良達與石彧秉憑藉警察執行「正俗專案」取締賣淫女子
    之權勢，與郭家宏達成犯意聯絡及行為分擔，由郭家宏代為
    出面，向「小莉」所屬之應召業負責人周學良傳遞「小莉」
    遭查處之惡害訊息，並藉此勒索財物，使周學良心生畏怖，
    不敢抗拒而透過潘明崇出面解決。核被告陳良達所為，係犯
    貪污治罪條例第四條第一項第二款之藉勢勒索財物罪及刑法
    第三百零二條第一項妨害自由罪。其與郭家宏及已歿之石彧
    秉間，就前開犯行，有犯意之聯絡和行為之分擔，俱屬共同
    正犯。所犯前開二罪間有方法結果之牽連關係，應從一重之
    貪污治罪條例第四條第一項第二款之藉勢勒索財物罪論處。
    檢察官雖認被告陳良達係犯裁判時刑法第三百四十七條第一
    項之擄人勒贖罪，惟按意圖勒贖而擄人罪，須有擄人行為，
    且該擄人須出於勒贖之目的者，始能成立，如果未具擄人行
    為或架擄時目的別有所在，縱令擄得以後復變計勒贖，乃不
    得以擄人勒贖論罪。本件被告陳良達與石彧秉係假藉辦案，
    以將大陸女子「小莉」移送偵辦或遺返為由，透過與有共同
    藉勢勒索之警員郭家宏向應召業者勒索財物之行為，難認被
    告陳良達所為有何擄人勒贖之犯行，理由詳如前述，惟其基
    本事實同一，本院自應予審理，並變更起訴法條。被告陳良
    達因犯罪所得財物僅五萬元，惟貪污治罪條例第十二條第一
    項規定：「犯第四條至第六條之罪，情節輕微，而其所得或
    所圖得財物或不正利益在新台幣五萬元以下者，減輕其刑。
    」依此規定，減輕其刑，必犯罪情節輕微，且所得或所圖得
    財物或不正利益在五萬元以下，始有上開條項之適用，該二
    要件，缺一不可。查被告陳良達身為警務人員，不知廉潔自
    持，為民表率，竟於查獲大陸女子「小莉」從事賣淫工作後
    ，未依職務舉發，反藉此權勢之機，向應召業者藉勢勒索金
    錢，嚴重敗壞警察風紀及形象，並影響社會視聽，犯罪所得
    雖僅五萬元，然其犯罪情節並非輕微，自不符合前開減輕其
    刑之要件。
四、原審認被告陳良達就犯罪事實欄肆部分之犯行，事證明確，
    固非無見，惟原審僅論郭家宏以幫助犯，而非共同正犯即有
    未合。檢察上訴意旨認被告仍有下列五之犯罪事實，原審認
    此部分事實罪證不足，而為被告無罪之認定，判決有誤，請
    求撤銷改判，並無理由（理由詳如後述），而上訴人即被告
    陳良達上訴意旨仍執前詞否認犯罪，雖無理由，然原判決此
    部分既有可議之處，自應由本院予以撤銷改判。爰審酌被告
    陳良達身為警務人員，為人民之褓母，不知奉公守法為民表
    率，竟為貪圖個人不法之利益，假藉警察之身分勒索不肖之
    應召業者，違法亂紀，嚴重損害警察形象，敗壞警界風紀，
    本有從重量刑之必要，惟認被告犯後態度尚稱良好等一切情
    狀，量處有期徒刑十二年，並依法宣告褫奪公權八年；所得
    財物五萬元，係向應召業者勒索所得，依貪污治罪條例第十
    條第一項規定追繳並發還被害人周學良；如全部或一部無法
    追繳時，依同條第二項規定以其財產抵償之。
五、檢察官公訴及上訴意旨另以：被告陳良達與石彧秉於九十年
    一月間（農曆年前）於執行路檢勤務時，查獲乙名姓名年籍
    不詳之大陸來台賣淫女子，明知應依法逮捕送辦，竟違背職
    務，並萌生意圖勒索之不法犯意，因知悉郭家宏與應召業者
    熟識，乃非法限制該大陸女子之行動自由，並主動與郭家宏
    連繫，請郭家宏出面與應召業者交涉，願以五萬元贖款釋回
    該女。郭家宏明知陳良達此違法行為，竟不依職責予以阻止
    或舉報，反居間聯絡百合應召站業者陳駿宏（另案偵辦）確
    認是否為其旗下應召女子，經確認後，將陳良達欲勒索之款
    項轉告陳駿宏，因陳駿宏認為價錢太高，委由郭家宏從中協
    調，最後以四萬元達成合意，雙方約定在廈門街派出所附近
    巷道內交款贖人，陳良達於取得贖款後，即將大陸女子交由
    應召業者帶回，因認被告陳良達與石彧秉共犯裁判時之刑法
    第三百四十七條第一項贖人勒索罪嫌云云。
六、訊據被告陳良達則堅決否認有何檢察官指述之前開犯行，辯
    稱：其不曾於臨檢時查獲大陸妹，亦未委託郭家宏向應召業
    者勒索等語。
七、本件檢察官認被告陳良達涉犯上開罪行，無非是以證人郭家
    宏及陳駿宏（即「寶哥」）之證述為其論據。經查：證人郭
    家宏於九十年十一月十五日台北市調查處證稱：陳良達約於
    九十農曆年前，在路檢時捉了一個大陸妹，並打伊手機00
    00000000號，表示要五萬元，伊打電話給「百合」
    應召集團（應召站）「寶哥」（即陳駿宏）問看看是不是他
    們的小姐，「寶哥」表示是他們的大陸妹，並稱該大陸妹快
    回去了，而且工又不好，三萬元看行不行，伊乃代「寶哥」
    向陳良達討價還價，後來以四萬元成交。「寶哥」開車來廈
    門街郵局附近把錢拿給伊，伊再走路至廈門街附近，將錢交
    給陳良達後，陳良達便將他轎車上小姐帶下來等情（見偵字
    第二四四四三號偵查卷第五頁背面）；惟於原審九十一年三
    月十三日調查時則證稱：「九十年一月間我朋友百合應召站
    的老闆寶哥打電話給我，說他有個應召女郎在廈門街被路檢
    帶回廈門街派出所，請我過去幫忙，我到時石彧秉與陳良達
    剛好在停車，我就把他們攔下來，說這是我朋友的人，後來
    石彧秉與我談，陳良達在旁邊，我說臨檢不見得有證據，業
    者要花一筆錢，如果你們不答應他們會請律師及老公到派出
    所領人，因為證據不是很足，石彧秉就把人交給我，我就交
    了四萬元給石彧秉，他們怎麼分我就不清楚了。」等語（見
    原審卷(三)第三三頁），核證人郭家宏之二次證詞，對於究
    係陳良達打電話要伊向應召業者陳駿宏勒索財物，或陳駿宏
    打電話請伊代為關說行賄；到底是將錢交給陳良達抑或石
    彧秉，由何人將大陸女子交付給郭家宏等重要犯罪情節，前
    後所證不一，且對於被告陳良達犯罪之時間、地點、行為方
    式、被路檢之大陸女子為何人等均無法交待明確。另證人即
    綽號「寶哥」陳駿宏在法務部調查局台北市調查處受詢時，
    雖曾就調查人員所詢：「據郭家宏在本處供稱，你於九十年
    一月間曾透過他，以三萬元向廈門派出索贖回旗下賣淫女子
    ，是否如此？」回稱：「是的。」（見九十一年度上字第三
    六九號偵查卷第四十九頁）。但除此之外，對於旗下何女子
    被查獲，是廈門派出所的哪一位警察所查獲要求贖款等節，
    均未能具體指明。再檢察官亦未能舉證證明被告陳良達與石
    彧秉確曾因臨檢查獲之大陸女子及「寶哥」交付郭家宏四萬
    元贖回大陸妹等情，自不得單憑郭家宏前後有瑕疵之證述，
    或證人陳駿宏簡單回應詢問之模糊證詞，即作為認定被告陳
    良達有前開犯行之依據。此外，復查無其他積極之證據，足
    認被告陳良達確有檢察官所指述之上揭犯行，因檢察官認此
    部分與前揭已起訴論罪科刑藉勢勒索財物罪間有連續犯關係
    ，屬裁判上之一罪，爰不另為無罪之諭知。
伍、被告廖正年共同擄人勒贖部分：
一、公訴意旨略以：被告廖正年係應召業者旗下以負責接送應召
    女子至各地旅館賣淫為常業，俗稱馬伕之計程車司機，於台
    北市○○街七十七巷二號旁洗車場，結識在台北市政府警察
    局中山分局圓山派出所員警莊文宗、涂建華，彼此互有往來
    ，因廖正年與所屬之法拉利應召站發生嫌隙，亟思借由涂建
    華、莊文宗警察身分，假藉執行「正俗專案」名，勒索應召
    業者以為報復。適九十年八月十四日，涂建華駕車前來洗車
    場，廖正年於九時許悉台北市○○○路○段五十八號之一儷
    舍飯店七○二號房，有大陸女子與男客從事性交易之情資，
    乃告知涂建華前往處理，涂建華即連絡著員警制服配槍之莊
    文宗至台北市○○○路、農安街口與涂建華會合，說明原委
    ，並與莊文宗達成以擄妓勒贖方式，向應召業者勒索贖款之
    合意，並向莊文宗表明「是要替我朋友出氣，取回被坑的一
    萬五千元，不管拿回多少錢，多的就是我們兩個人分」。嗣
    後兩人即未依規定報請核准，跨越轄區，至儷舍飯店，假藉
    臨檢妨害風化案件之名進入七○二號房，發現毛衛仙與男客
    已完成性交易，乃先令男客自行離開，繼而強押毛衛仙進入
    前開涂建華所有之轎車內限制毛衛仙之行動自由，並強取毛
    衛仙用之行動電話等待應召業者來電贖人，嗣林家福以行動
    電話表明身份，與涂建華進行協商，涂建華接聽後，即開口
    要求贖款，經協議後達成支付贖款放人之合意，約定於台北
    市新生公園詳談贖款數額。嗣莊文宗則因另有勤務，先返所
    ，推由涂建華出面取款，議定以四萬元為贖款，林家福見達
    成合意，乃如數交付涂建華，涂建華取得贖款後，即將毛衛
    仙釋放，並告知莊文宗，翌日將款項朋分予廖正年一萬五千
    元。因認被告廖正年與涂建華、莊文宗共犯修正後刑法第三
    百四十七條第一項擄人勒贖罪嫌云云。
二、按犯罪事實，應依證據認定之，無證據不得推定其犯罪事實
    ；又不能證明被告犯罪者，應諭知無罪之判決，刑事訴訟法
    第一百五十四條、第三百零一條第一項分別定有明文；又刑
    事訴訟法上所謂認定犯罪事實之證據，係指足以認定被告確
    有犯罪行為之積極證據而言，該項證據自須適合於被告犯罪
    事實之認定，始得採為斷罪資料；且認定不利於被告之事實
    ，須依積極證據，苟積極證據不足為不利於被告事實之認定
    時，即應為有利於被告之認定，更不必有何有利之證據；如
    未能發現相當證據，或證據不足以證明，自不能以推測或擬
    制之方法，以為裁判之基礎。分別有最高法院二十九年上字
    第三一○五號、三十年上字第八一六號、四十年臺上字第八
    六號判例可資參照。
三、本件檢察官認被告廖正年共犯擄人勒贖之犯行，無非係以共
    同被告涂建華之供述、證人毛衛仙之證述及被告測謊結果呈
    現說證人反應，為其論罪之依據。惟訊據被告廖正年堅決否
    認有何不法犯行，辯稱：我係計程車司機，不是馬伕，未曾
    提供賣淫線索予被告涂建華，前曾於九十年七月間為某女子
    而與被告涂建華爭風吃醋相結怨，被告涂建華可能因此懷恨
    在心，而設詞誣陷等語。
四、經查：
  (一)共同被告涂建華於台北市調處時雖陳稱：九十年八月十四日
    晚上，在台北市○○○路公爵餐廳宵夜，廖某向伊表示隔二
    桌處有一警員學長在座，伊過去打招呼，發現該學長即係之
    前帶走毛衛仙，將款交伊之林家福，當時毛女亦在林家福身
    旁等語，復於偵查中供稱：九十年八月間，在台北市○○○
    路○段儷舍飯店進入七○二號房，我先進去，莊文宗隨後到
    ，我們是一起去的，是一個馬伕叫「文龍」的（廖正年）跟
    我說之前被公司坑一萬五千元，叫我去抓大陸妹，要回被坑
    的一萬五千元，我是以臨檢名義進去，進去之目的，把小姐
    帶到我ＣＰ－二六六五號私家車上，在行進中對方一直打小
    姐的電話，小姐接了以後就拿給我聽，要我不要把小姐帶回
    圓山派出所…，我就與他約在新生公園，…價錢是我問文龍
    要開多少，他說六萬元，後來中正一分局的人來了，我跟他
    開六萬元，他殺成四萬元成交，在談贖款四萬元時，我有打
    電話問莊文宗，他說要我問文龍，…在假臨檢前，我就跟莊
    文宗討論好，除一萬五千元幫文龍討外，其餘的錢文龍說因
    為消息是報給我的，叫我多拿一點，我分一萬五千元，莊文
    宗分一萬元等語在卷（見台北市調查卷（二）第二一一頁背
    面、九十年偵字第一九一四九號卷第三十六頁至三十七頁）
    ；另於檢察官聲請羈押原審訊問時供稱：我跟莊文宗說文龍
    打來電話表示被欺負，叫我幫他出氣，莊文宗也認識廖正年
    ，文龍說他跟毛衛仙的司機講好，說他們到那個地方時就會
    打電話給文龍，我們再去，我們去時就說有人報案要臨檢，
    文龍事先跟我說毛衛仙是林家福旗下的大陸妹，文龍說先不
    要將大陸妹帶回派出所，林家福一定會打電話聯絡，後來林
    家福果然打電話給大陸妹，廖正年說不要以他的名義要六萬
    元，以我們的名義要六萬元，林家福說太多了，我打電話問
    文龍，文龍說他一定可以出六萬元，當時林家福就到我旁邊
    ，因為那時我和林家福已經在新生公園討論，所以我就告訴
    林家福說同事要求六萬元，…最後林家福說你拿四萬元，四
    萬元拿給廖正年，廖正年還罵我笨怎麼只拿四萬元，並且拿
    了一萬五千元，告訴我剩下的錢給我跟莊文宗平分；事後二
    萬五千元我問文龍，文龍說這個線索是他提供給我的，所以
    我分一萬五，莊分得一萬，我隔天交給莊時說是昨天處理三
    萬元，你一萬，我一萬，文龍一萬，莊就收下等語在卷（見
    原審聲羈號卷第三頁至第五頁）。而大陸女子毛衛仙於台北
    市調處調查時，就調查員播放之廖正年錄影帶，亦指稱廖某
    之綽號係「紋龍」，且證稱廖某原係「法拉利公司 (指應召
    站)」馬伕，伊於九十年八月十四日遭涂建華、莊文宗擄走
    當晚，於獲釋後，曾於公爵餐廳遇見涂某，當時廖某亦與涂
    某同桌用餐，背對著伊，其旁邊尚坐一女子等語之情 (見台
    北市調處卷 (二)第四十頁正面)。
  (二)但查以，被告涂建華於九十年九月二十一日市調處詢問及同
    年九月二十二日偵查中均供稱：被告廖正年是一馬伕，因被
    所屬應召站境一萬五千元，心生不滿，遂向其通報捉大陸妹
    ，以幫被告廖正年要回被坑一萬五千元。於原審九十年九月
    二十二日庭訊中，卻供稱：係被告廖正年想要逼林家福才會
    生這些事，不管林家福出多少錢，他只要拿回他的一萬五千
    元等語，惟按起訴書所陳，被告係法拉利應召站馬伕，而法
    拉利應召站之負責人為李瑞和，果如被告涂建華所陳被告廖
    正年係為拿回遭法拉利應召站負責人所坑的錢，理應向李瑞
    和旗下大陸女下手為是，何以向愛買應召站的大陸女子下手
    ，轉向林家福勒索金錢呢？顯見被告涂建華所供被告廖正年
    提供勒索對像的緣由即有可議之處，況且，被告涂建華於九
    十年十月五日市調處詢問時另亦供稱：到熟識的洗車場，泡
    茶聊天休息，巧遇廖正年，廖某告訴伊有線索，現在儷舍七
    ０二號房，有大陸女子從事賣淫，叫伊趕快去抓，伊懷疑其
    真實性，但廖正年表示民眾提供線索給你，你都愛理不理，
    難怪壞人跑掉，警察才來等此類諷刺的話，亦與前開所稱係
    被告廖正年為討回被坑的一萬五千元之內容，明顯不同，況
    依該日詢問筆錄內容所載，調查員問其：「林家福交給你四
    萬元，你如何處理？」，陳稱：將四萬元交給廖正年，廖正
    年退還伊二萬五千元，伊將其中一萬元交給莊文宗等語，果
    係由被告廖正年供情報，供被告涂建華等藉勢勒索，且在廖
    正年僅欲取回一萬五千元情況下，被告涂建華何需將勒索所
    得全數交由被告廖正年處理，況查，本件藉勢勒索主導者為
    涂建華，涂建華、莊文宗二人均屬警察身份，而被告廖正年
    乃係一介平民，豈有主導勒索者，將贓款所得交由僅提供情
    報，在本案中亦屬配角之廖正年主導分配贓款，實與一般常
    情有違。況查，被告涂建華自原審起至本院審判期日，均供
    稱，並非廖正年提供的線索，而證人張金斯於原審九十一年
    七月二日庭訊時亦結稱：因為在九月二日捉到大陸女子毛衛
    仙，當時經過毛女陳述及照片指認，除了涂建華；莊文宗外
    ，所指涉案第三人，應該是馬伕蘇志誠等語（見原審卷（六
    ）第一一八至一一九頁），益見被告涂建華前開所陳矛盾之
    處，有其不可採信之處。
  (三)大陸女子毛衛仙雖於台北市調處陳稱謂於公爵餐廳見到被告
    涂建華與被告廖正年一同吃飯等語，核與被告涂建華於市調
    處為相同之陳述，惟查以，被告涂建華前開所陳既有其矛盾
    及不可採信之處，則毛女所陳顯亦有其可疑之處，縱使其所
    陳可採，惟依其前開所證，亦僅能證明被告二人有共同吃飯
    之事實，尚無從證以被告廖正年有參與該次藉勢勒索之情，
    故毛衛仙之證詞，亦難採為被告不利之認定。    
  (四)被告廖正年於九十年十月五日經法務部調查局測謊結果，雖
    呈不實反應。惟查以，測謊你運用人類心理、精神上之感受
    活動在生理上對應引起之變化反應，用以分辨被測謊者所述
    是否真實，惟測謊可能因時、地、身體、心理狀況等改變而
    有異，測謊人員研判是否呈說謊反應，係依據測謊機記錄受
    測者，對問題關心程度所呈現之呼吸、血壓脈博及皮膚電阻
    等生理反應來分析研判，則以受測者即被告對其切身清白與
    否之關注，刑事案件更涉及是否須負擔刑責，其心理上之負
    擔不免影響呼吸、血壓之反應，自難僅憑該測試結果即予遽
    人入罪，此最高法院九十年台上字第三九六九號、八十二年
    台上字第三十五號判決可參，公訴人所憑以認被告廖正年有
    參與本件藉勢勒索之犯行，是以同案被告涂建華之供述及大
    陸女子毛衛仙之指述及被告測謊未通過為其論據，今查，被
    告涂建華及毛衛仙之供述既有前開可議之處，而不能採為被
    告有罪認定，再查無其他證據，足資補強認定被告廖正年確
    有參與未件犯行，實難憑測謊報告而為被告有罪之認定。此
    外，復查無其他積極證據，足認被告廖正年有檢察官所共同 
    藉勢勒索之犯行，因不能證明被告廖正年犯罪，自應為無罪
    判決之諭知。
五、原審以不能證明被告廖正年犯罪，而為無罪之諭知，經核無
    不合。檢察官上訴，為無理由，應予駁回。
據上論斷，應依刑事訴訟法刑事訴訟法第368條、 第369條第1項
前段、第364條、第300條、第299條第1項前段，貪污治罪條例第
2條、第3條、第4條第1項第2款、第5款、第7條、第8條第1項 、
第10條第1項、第2項、第11條第1項、第12條第1項、第17條、刑
法第11條前段、第28條、第56條、第55條、第302條第1項、第51
條第1項第5款、第8款、第62條前段、第37條第2項，罰金罰鍰提
高標準條例第1條前段，判決如主文。
本案經檢察官周志榮到庭執行職務。
中    華    民    國    95    年    5    月    11     日
                  刑事第４庭    審判長法  官  蔡秀雄
                                      法  官  黃金富
                                      法  官  周煙平
以上正本證明與原本無異。
被告廖正年不得上訴，檢察官及其餘被告如不服本判決應於收受
送達後十日內向本院提出上訴書狀，其未敘述上訴之理由者並得
於提起上訴後十日內向本院補提理由書（均須按他造當事人之人
數附繕本）。
                                      書記官  蕭麗珍
中    華    民    國    95    年    5     月    15    日
附錄法條：本案論罪科刑法條全文   
貪污治罪條例第第4條第1項第2款、第5款
有下列行為之一者，處無期徒刑或 10 年以上有期徒刑，得併科
新台幣 1 億元以下罰金：
一  竊取或侵占公用或公有器材、財物者。
二  藉勢或藉端勒索、勒徵、強占或強募財物者。
三  建築或經辦公用工程或購辦公用器材、物品，浮報價額、數
    量、收取回扣或有其他舞弊情事者。
四  以公用運輸工具裝運違禁物品或漏稅物品者。
五  對於違背職務之行為，要求、期約或收受賄賂或其他不正利
    益者。
前項第 1 款至第 4 款之未遂犯罰之。
刑法第302條第1項
意圖為自己或第三人不法之所有，而竊取他人之動產者，為竊盜
罪，處 5 年以下有期徒刑、拘役或 500 元以下罰金。
意圖為自己或第三人不法之利益，而竊佔他人之不動產者，依前
項之規定處斷。
前二項之未遂犯罰之。

司法院資訊處製作；財團法人民間司法改革基金會備份。
